ACORDAO-COMPLETO-2352749

ACÓRDÃO 1947/2019 ATA 31/2019 - PLENÁRIO

VISTOS, relatados e discutidos estes autos de acompanhamento do quarto ciclo da Fiscalização Contínua de Benefícios (FCB) previdenciários, trabalhistas e assistenciais,
		ACORDAM os Ministros do Tribunal de Contas da União, reunidos em Sessão do Plenário, ante as razões expostas pelo Relator, em: 
Função Previdência Social
	9.1. com relação ao Acórdão 718/2016-TCU-Plenário, relator Ministro Vital do Rêgo, considerar cumpridos os itens 9.1.1, 9.1.2 e 9.2 a 9.8, parcialmente cumpridos os itens 9.1.3 e 9.1.4, e em cumprimento o item 9.1.5;
	9.2. com relação ao Acórdão 1057/2017-TCU-Plenário, relator Ministro Vital do Rêgo, considerar cumpridos os itens 9.1.6 e 9.4, em cumprimento os itens 9.1.1, 9.1.2, 9.1.3, 9.1.4, 9.1.5, 9.1.7, 9.1.8 e 9.2.2, e em implementação os itens 9.3.1 e 9.3.2;
9.3. determinar ao Instituto Nacional do Seguro Social (INSS) , com fulcro no art. 43, inciso I, da Lei nº 8.443/92 c/c art. 250, inciso II, do Regimento Interno do TCU, que:
9.3.1. no prazo de 60 dias, apresente plano de ação para verificar e ajustar os problemas de credibilidade identificados na sessão 2.1.1 do relatório que é parte integrante desta deliberação;
9.3.2. no prazo de 360 dias, revise os 60.717 benefícios identificados pelas tipologias da sessão 2.1.2 do relatório que é parte integrante desta deliberação;
Função Trabalho
	9.4. com relação ao Acórdão 1343/2018-TCU-Plenário, relator Ministro Benjamin Zymler, considerar cumpridos os itens 9.1.1, 9.1.3, 9.2.1 e 9.2.2, e considerar parcialmente cumprido o item 9.1.2;
9.5. com relação ao Acórdão 1095/2016-TCU-Plenário, relator Ministro-Substituto Augusto Sherman Cavalcanti, considerar cumprido o item 9.2.2 e não cumpridos os itens 9.2.1 e 9.3.3;
9.6. determinar à Secretaria de Aquicultura e Pesca (SAP/Mapa) , com fulcro no art. 43, inciso I, da Lei nº 8.443/92 c/c art. 250, inciso II, do Regimento Interno do TCU, que, no prazo de 90 dias, apresente plano de implementação de melhorias previstas no SisRGP, incluindo os requisitos previstos no art. 4º do Decreto nº 8.425/2015, os batimentos com a Receita Federal, Sisobi, Rais e Maciça, e suspensão automática de inscrições de pescadores artesanais que não comprovarem o exercício da atividade pesqueira ou que exerçam atividade remunerada incompatível com a pesca artesanal, com vistas a reduzir o montante de achados das tipologias TPL_PA_RGP_01, TPL_PA_RGP_02, TPL_PA_RGP_03, descritas no Anexo III do relatório que é parte integrante desta deliberação;
9.7. determinar ao Instituto Nacional do Seguro Social (INSS) , com fulcro no art. 43, inciso I, da Lei nº 8.443/92 c/c art. 250, inciso II, do Regimento Interno do TCU, que:
9.7.1. no prazo de 30 dias, apresente ao Tribunal cronograma de ativação no sistema do Seguro Desemprego do Pescador Artesanal (SDPA) , do módulo de entrada e validação dos dados relativos à embarcação, de acordo com o art. 13, § 6º, da Instrução Normativa SPPE/MTE 1/2011, em reiteração ao item 9.2.1 do Acórdão 1095/2016-TCU-Plenário, relator Ministro-Substituto Augusto Sherman Cavalcanti;
9.7.2. em conjunto com a Empresa de Tecnologia e Informações da Previdência Social (Dataprev) , elabore e apresente ao Tribunal:
9.7.2.1. no prazo de 30 dias, plano para incorporação no sistema de concessão de SDPA controles que evitem a habilitação de requerimentos extemporâneos como os identificados pelas tipologias TPL-SD-PAR-006 e TPL-SD-PAP-006 (descritas no Anexo III do relatório que é parte integrante desta deliberação) , em reiteração ao item 9.3.3 do Acórdão 1095/2016-TCU-Plenário;
9.7.2.2. no prazo de 90 dias, plano para incorporação no sistema de concessão de SDPA controles que evitem a concessão de benefícios a pessoas que tenham exercido atividade formal diferente da pesca artesanal, como os identificados pelas tipologias TPL-SD-PAR-003, TPL-SD-PAP-003, TPL-SD-PAR-005, TPL-SD-PAP-005 (descritas no Anexo III do relatório que é parte integrante desta deliberação) ;
9.7.2.3. no prazo de 90 dias, plano para utilização dos dados do SisRGP como elemento complementar de verificação da qualidade de pescador artesanal no ato do requerimento do SDPA, considerando o art. 4º do Decreto nº 8.425/2015 e o tempo de exercício da atividade pesqueira artesanal;
9.8. determinar à Secretaria do Trabalho/ME, com fulcro no art. 43, inciso I, da Lei nº 8.443/92 c/c art. 250, inciso II, do Regimento Interno do TCU, que:
9.8.1. no prazo de 30 dias, apresente as medidas que serão adotadas para reduzir o números de registros de informações tardias ou inexatas no Caged, considerando o art. 7º da Portaria MTE 1.129/2014, com vistas à complementação do atendimento do item 9.1.2 do Acórdão 1343/2018-TCU-Plenário (relator Ministro Benjamin Zymler) e a reduzir o volume de achados das tipologias TPL-SD-TFR-004 e TPL-SD-TFP-004 (descritas no Anexo III do relatório que é parte integrante desta deliberação) ;
9.8.2. avalie os achados residuais das tipologias TPL-SD-TFR-001, TPL-SD-TFP-001, TPL-SD-TFR-002, TPL-SD-TFP-002, TPL-SD-TFR-005 e TPL-SD-TFP-005 (descritas no Anexo III do relatório que é parte integrante desta deliberação) e estabeleça mecanismo de acompanhamento dessas situações com vistas a reduzir ainda mais as ocorrências ao longo do tempo;
9.9. determinar ao Instituto Nacional do Seguro Social/ME, com fulcro no art. 43, inciso I, da Lei nº 8.443/92 c/c art. 250, inciso II, do Regimento Interno do TCU, que avalie os achados residuais das tipologias TPL-SD-PAR-001, TPL-SD-PAP-001, TPL-SD-PAR-002, TPL-SD-PAP-002, TPL-SD-PAR-004 e TPL-SD-PAP-004 (descritas no Anexo III do relatório que é parte integrante desta deliberação) e estabeleça mecanismo de acompanhamento dessas situações com vistas a reduzir ainda mais as ocorrências ao longo do tempo, dando notícia ao TCU;
9.10. encaminhar as listagens dos achados referentes à Fiscalização Contínua de Benefícios da Função Trabalho do ciclo de 2018 ao Instituto Nacional do Seguro Social, Ministério da Economia e Secretaria de Aquicultura e Pesca/Mapa;
Função Assistência Social
9.11. determinar à Secretaria Nacional de Renda de Cidadania/MC, com fulcro no art. 43, inciso I, da Lei nº 8.443/92 c/c art. 250, inciso II, do Regimento Interno do TCU, que, no prazo de 90 dias:
9.11.1. indique as providências ou os controles que serão tomados para reduzir o número de inconsistências identificadas na Análise de Credibilidade do Cadastro Único a seguir mencionadas, juntamente com o correspondente item do relatório que é parte integrante desta deliberação:
a) registros que não cumprem as regras mínimas para preenchimento dos documentos (item 2.3.1.1.1) ;
b) registros com número de CPF e Título de Eleitor Inválido (item 2.3.1.1.2) ;
c) registros com número de CPF, Título de Eleitor, documento de identidade, carteira de trabalho e certidões em multiplicidade (item 2.3.1.1.3) ;
d) CPF ou Título de Eleitor inconsistentes com as bases de dados oficiais (item 2.3.1.1.4) ;
9.11.2. indique as providências ou os controles que serão tomados em relação as tipologias a seguir mencionadas, juntamente com o correspondente item do relatório que é parte integrante desta deliberação: 
a) beneficiário com renda formal (item 2.3.3.1.1) ;
b) beneficiário apresentou Declaração de Ajuste Anual do Imposto de Renda Pessoa Física (Item 2.3.3.1.2) ;
c) beneficiário como favorecido de pagamento no Siafi (item 2.3.3.1.3) ;
d) beneficiário com CPF em multiplicidade ou cancelado (item 2.3.3.1.4) ;
e) beneficiário com indício de falecimento (item 2.3.3.1.5) ;
f) beneficiário sócio ou diretor de empresa que recebeu pagamento por meio do Siafi (item 2.3.3.1.6) ;
g) beneficiário sócio de empresa, base do CNPJ, com participação no capital social superior a 40 mil reais ou empresa com capital social superior à cem mil reais (item 2.3.3.1.7) ;
h) beneficiário sócio ou diretor de empresa, conforme a base do CNE, que declarou informações na Rais (item 2.3.3.1.8) ;
i) beneficiário com CPF suspenso (item 2.3.3.1.9) ;
j) registro com CPF em multiplicidade, inválido ou cancelado (item 2.3.3.2.1) ;
k) registro identificado na base do Sisobi (item 2.3.3.2.2) ;
l) registro identificado como Instituidor de pensão por morte no INSS (item 2.3.3.2.3) ;
m) registro com CPF suspenso (item 2.3.3.2.4) ;
9.11.3. indique as providências que serão tomadas em relação aos benefícios encaminhados para fiscalização, a seguir mencionados juntamente com o correspondente item do relatório que é parte integrante desta deliberação:
a) beneficiário com recebimento de salários de emprego formal ou benefício do INSS acima das regras de entrada ou permanência no momento do cadastramento ou sua atualização (item 2.3.4.1.1) ; 
b) beneficiário servidor ou pensionista civil ou militar do Governo Federal ou Estadual acima das regras de entrada ou permanência no momento do cadastramento ou sua atualização (item 2.3.4.1.2) ;
9.12. determinar à Secretaria Nacional de Assistência Social/MC e ao Instituto Nacional de Seguridade Social/ME, com fulcro no art. 43, inciso I, da Lei nº 8.443/92 c/c art. 250, inciso II, do Regimento Interno do TCU, que, no prazo de 90 dias:
9.12.1. indiquem as providências ou os controles que serão tomados para reduzir o número de inconsistências identificadas na Análise de Credibilidade do BPC:
a) CPF ou Título de Eleitor inconsistentes com as bases de dados oficiais (item 2.3.1.2.1 do relatório que é parte integrante desta deliberação) ;
9.12.2. indiquem as providências ou os controles que serão tomados em relação as tipologias identificadas a seguir, mencionadas juntamente com o correspondente item do relatório que é parte integrante desta deliberação: 
a) beneficiário pensionista ou servidor público civil ou militar do Governo Federal (item 2.3.3.3.1) 
b) beneficiário identificado na base do Sisobi (item 2.3.3.3.2) 
c) beneficiário com renda de emprego formal (item 2.3.3.3.3) 
d) beneficiário com CPF cancelado ou nulo (item 2.3.3.3.4) 
e) beneficiário com dados cadastrais incorretos, CPF inexistente ou sem CPF (item 2.3.3.3.5) 
f) beneficiário com CPF suspenso (item 2.3.3.3.6) ;
9.13. encaminhar à Secretaria Nacional de Renda de Cidadania/MC, à Secretaria Nacional de Assistência Social/MC e ao Instituto Nacional de Seguridade Social/ME mídia com os benefícios identificados com irregularidade e com os resultados dos cruzamentos de bases, bem como cópia deste acórdão, acompanhado do relatório e do voto que o fundamentam, assim como do relatório de fiscalização (peça 96) ;
9.14. dar ciência desta deliberação aos Ministros de Estado da Economia; da Agricultura, Pecuária e Abastecimento; e da Cidadania; 
9.15. arquivar os presentes autos.

Relatório de acompanhamento que tem como objetivo identificar, por meio de cruzamentos sistemáticos de bases de dados, indícios de irregularidades em benefícios previdenciários, trabalhistas e assistenciais, propondo, quando couber, ações de controle que mitiguem o risco de pagamentos indevidos e que busquem aperfeiçoar os controles internos das instituições fiscalizadas.

Ministério da Economia; Ministério da Cidadania; Ministério da Agricultura, Pecuária e Abastecimento; Instituto Brasileiro de Meio Ambiente e dos Recursos Renováveis (Ibama); Secretaria de Aquicultura e Pesca (SAP) e Instituto Nacional do Seguro Social (INSS)

3. Interessado: Tribunal de Contas da União

13.1. Ministros presentes: Ana Arraes (na Presidência), Walton Alencar Rodrigues, Benjamin Zymler, Augusto Nardes, Aroldo Cedraz e Raimundo Carreiro (Relator).
13.2. Ministros-Substitutos presentes: Augusto Sherman Cavalcanti, André Luís de Carvalho e Weder de Oliveira.

ACORDAO-COMPLETO-2377653

Acórdão de Relação 2395/2019 - Plenário

Acórdão de Relação

RAIMUNDO CARREIRO

Transcrevo a seguir o relatório da equipe de auditoria da Secretaria de Controle Externo da Previdência, do Trabalho e da Assistência Social - SecexPrevidência (peça 96) , cuja proposta de encaminhamento recebeu a anuência do Secretário-Substituto daquela unidade técnica (peça 97) :
"1. INTRODUÇÃO
Trata-se de relatório de acompanhamento que tem como objetivo identificar, por meio de cruzamentos sistemáticos de bases de dados, indícios de irregularidades em benefícios previdenciários, trabalhistas e assistenciais, propondo, quando couber, ações de controle (diligências, inspeções e auditorias) que mitiguem o risco de pagamentos indevidos e que busquem aperfeiçoar os controles internos das instituições fiscalizadas.
O presente trabalho representa o quarto ciclo da Fiscalização Contínua de Benefícios (FCB) previdenciários, trabalhistas e assistenciais; incluindo, sempre que possível, o monitoramento de determinações e recomendações referentes aos ciclos anteriores ou a outras fiscalizações que estejam relacionadas à análise de bancos de dados ou à aplicação de outras ferramentas típicas da FCB.
Cabe destacar que os ciclos anteriores se realizaram em processos independentes, conforme ilustrado na Tabela 1: Ciclos da Fiscalização Contínua de Benefícios sociais.
Tabela 1: Ciclos da Fiscalização Contínua de Benefícios sociais
	Função/Ciclo
	Acórdão
	Data da sessão
	Relator
	TC

	Previdência Ciclo 1
	718/2016-P
	30/3/2016
	Ministro Vital do Rêgo
	Processo 010.947/2015-9

	Previdência Ciclo 2
	1.057/2017-P
	24/5/2017
	Ministro Vital do Rêgo
	016.216/2016-4

	Previdência Ciclo 3
	1.057/2018-P
	9/5/2018
	Ministro-Substituto André Luís de Carvalho
	017.519/2017-9

	Trabalho Ciclo 1
	1.181/2016-P
	11/5/2016
	Ministro-Substituto Weder de Oliveira
	Processo 022.036/2015-6

	Trabalho Ciclo 2
	1.058/2017-P
	24/5/2017
	Ministro Vital do Rêgo
	016.474/2016-3

	Trabalho Ciclo 3
	1.343/2018-P
	13/6/2018
	Ministro Benjamin Zymler
	Processo 020.992/2017-3

	Assistência Ciclo 1
	1.009/2016-P
	27/4/2016
	Ministro-Substituto Weder de Oliveira
	Processo 030.760/2015-1

	Assistência Ciclo 2
	1.344/2017-P
	28/6/2017
	Ministro-Substituto Weder de Oliveira
	012.474/2016-9

	Assistência Ciclo 3
	12.162/2018-2ª
	4/12/2018
	Ministro-Substituto André Luís de Carvalho
	020.222/2017-3

No capítulo 1 - Introdução -, será apresentada de forma simplificada a metodologia da FCB, com foco nos aspectos mais relevantes para o acompanhamento em questão, bem como um resumo sobre os benefícios de cada uma das três áreas que são objeto desse acompanhamento. Em seguida, no capítulo 2 - Exame Técnico -, serão descritos os passos e técnicas utilizados nas análises e achados. Para facilitar a leitura, o Exame Técnico foi subdividido em três seções, uma para cada área sob acompanhamento. No capítulo 3 - Conclusão -, são sumarizados os achados, resultados obtidos e valores de benefícios potenciais. No capítulo 4 - Proposta de Encaminhamento -, são apresentadas as recomendações e determinações propostas pela equipe técnica.
1.1. FISCALIZAÇÃO CONTÍNUA DE BENEFÍCIOS
Em 2015, o TCU iniciou três Acompanhamentos sobre a concessão, manutenção e pagamento de benefícios sociais (TC Processo 010.947/2015-9, para benefícios previdenciários; TC Processo 022.036/2015-6, para benefícios trabalhistas; e TC Processo 030.760/2015-1, para benefícios assistenciais) , utilizando uma mesma metodologia, chamada de Fiscalização Contínua de Benefícios (FCB) .
Os três trabalhos objetivaram implementar procedimentos com uso intensivo de ferramentas de TI e Análise de Dados, de forma a garantir maior tempestividade às ações do Tribunal, bem como aumentar o escopo fiscalizado, a materialidade dos recursos supervisionados e a eficiência das equipes do TCU.
A FCB, inaugurada em 2015, teve continuidade em 2016 e 2017 nos processos: TC Processo 016.216/20164 e TC Processo 017.519/20179 (Previdência Social) ; TC Processo 016.474/20163 e TC 020.992/20173 (Trabalho) ; e TC Processo 012.474/20169 e TC Processo 020.222/20173 (Assistência Social) . Neste ciclo de 2018, atendendo a despacho do Ministro José Mucio Monteiro (TC Processo 012.551/2018-0) , o acompanhamento das três áreas foi consolidado em um único relatório.
Dentre os procedimentos previstos na metodologia da FCB, destacam-se a execução de tipologias e a análise de credibilidade das bases de dados. 
As tipologias correspondem a cruzamentos de bases de dados para verificar se as regras referentes à concessão e manutenção dos benefícios estão sendo observadas pelo responsável pela política pública. Cada benefício analisado nesse acompanhamento possui um conjunto de tipologias e cada uma delas será detalhada no capítulo 2.
Já a análise de credibilidade, consiste de uma série de testes quantitativos que tem por objetivo estabelecer o grau de confiabilidade das bases a serem utilizadas nas tipologias e assim embasar as análises e conclusões. Os achados relacionados à análise de credibilidade serão descritos conforme seu impacto e relevância.
Como esse já é o quarto ciclo da FCB, e muitas das bases já tiveram seus níveis de qualidade reportados anteriormente, neste relatório apenas serão apresentados: os testes de credibilidade referentes a novas bases de dados; testes de credibilidade que apresentaram mudança significativa em relação ao ciclo anterior; ou de bases que, por apresentarem níveis muito baixos de credibilidade, requerem atenção por parte do gestor.
A metodologia da FCB está descrita na peça 88 do presente processo. 
1.2. PREVIDÊNCIA SOCIAL
A Previdência Social brasileira divide-se em regimes previdenciários especializados: o Regime Geral de Previdência Social (RGPS) ; os Regimes Próprios de Previdência Social (RPPS) - federal, estaduais, distrital e municipais -; os Encargos Financeiros da União com militares inativos e pensionistas; e o Regime de Previdência Complementar (RPC) , cada um deles definido constitucionalmente para proteger um conjunto de trabalhadores, obrigatória ou facultativamente.
O presente acompanhamento focou, no âmbito dos benefícios previdenciários, na fiscalização da concessão, manutenção e pagamento de benefícios do RGPS, cujas políticas são elaboradas e acompanhadas pelo Ministério da Economia (Secretaria da Previdência) e executadas por sua autarquia vinculada, o Instituto Nacional do Seguro Social (INSS) .
De acordo com o Boletim Estatístico da Previdência Social de dezembro de 2018 (peça 87) , esse regime concedeu, apenas naquele mês, 336.524 benefícios, emitindo um total de 35.058.564 benefícios, que alcançaram R$ 43 bilhões.
Em termos orçamentários, a Previdência Social (Função 09) foi a segunda maior área de gastos do Governo Federal (atrás apenas dos Encargos Especiais, com R$ 1,36 tri) , alcançando o montante de R$ 684,3 bi, de acordo com o Siga Brasil, mantido pelo Senado Federal.
1.3. TRABALHO
O Trabalho é reconhecido constitucionalmente como direito social do cidadão e dever do Estado. Em âmbito federal, durante o ano de 2018, a Função Trabalho esteve sob a responsabilidade do Ministério do Trabalho.
Os programas voltados à proteção aos trabalhadores estão inseridos em dois grupos: aqueles que se referem às políticas passivas, que buscam oferecer algum tipo de assistência financeira temporária aos trabalhadores que se encontram em situação de vulnerabilidade, que pode ser causada pelo desemprego involuntário ou por baixos salários; e às políticas ativas, que buscam promover ações a fim de prolongar o tempo de permanência dos trabalhadores na condição de empregados, reduzir o tempo para (re) colocação dos trabalhadores desempregados, aumentar a probabilidade de obtenção de emprego ou, ainda, fomentar a participação em processos de geração de oportunidades de trabalho e renda.
Entre as políticas ativas executadas no orçamento do Trabalho e Emprego estão a Intermediação de Mão de Obra (IMO) operacionalizada, principalmente, pelas agências do Sistema Nacional de Emprego (Sine) e as políticas de Qualificação Social e Profissional (QSP) . Entre as políticas passivas, destaca-se o pagamento das modalidades de seguro-desemprego e o abono salarial. 
O Programa do Seguro Desemprego, inicialmente criado para atender aos empregados formais, foi ampliado, posteriormente, por meio da inclusão de novos beneficiários. Atualmente, o programa atende aos seguintes tipos de beneficiários: trabalhador formal desempregado em virtude de dispensa sem justa causa (Lei 7.998/1990) ; pescador profissional que exerça sua atividade de forma artesanal, durante o período de defeso de atividade pesqueira para a preservação da espécie (Lei 10.779/2003 e alterações, Regulamento Decreto 8.424, de 21/3/2015) ; trabalhador que estiver com o contrato de trabalho suspenso em virtude de participação em curso ou programa de qualificação profissional oferecido pelo empregador (Medida Provisória 2.164-41/2001) ; empregado doméstico que for dispensado sem justa causa (Lei 10.208/2001) ; e trabalhador comprovadamente resgatado de regime de trabalho forçado ou da condição análoga à de escravo (Lei 10.608/2002) .
Em relação ao Seguro Desemprego Pescador Artesanal (SDPA) , em junho de 2015 a Lei 13.134/2015 transferiu do MTb para o INSS a responsabilidade sobre a habilitação e concessão do Seguro Desemprego na modalidade Pescador Artesanal. Adicionalmente, a Lei 13.502/2017 transferiu a Secretaria Especial da Aquicultura e da Pesca, órgão responsável pela gestão do Registro Geral da Pesca e a concessão das licenças para pescadores artesanais e originalmente integrante do Ministério da Agricultura Pecuária e Abastecimento, para a Presidência da República.
Apesar da transferência da responsabilidade pelo processo de habilitação e concessão, o MTb ainda mantém a responsabilidade pela gestão da base de dados do SDPA e a gestão dos recursos financeiros do programa.
De acordo com o Painel Siga Brasil Cidadão, em 2018 foram desembolsados R$ 35,5 bilhões pelo programa Seguro Desemprego. Os benefícios referentes ao trabalhador formal e ao pescador artesanal, somados, respondem a aproximadamente 98% dos valores do programa. Em razão dessa materialidade, estes benefícios foram escolhidos como foco do presente acompanhamento.
O SDPA, cujo caráter é primordialmente ambiental (proteção das espécies no período do defeso) é um benefício cujas condições elegibilidade são de difícil verificação. A suspeita de que parte significativa dos pagamentos é feita a pessoas que não exercem a atividade pesqueira, e, portanto, não teriam direito ao benefício, foi confirmada por auditoria realizada pela CGU em 2017.
Nessa auditoria, foram entrevistados 2.315 cadastrados no SisRGP, gerido pela Secretaria Especial da Pesca, que contém o registro da atividade pesqueira do Brasil. Nas entrevistas, verificou-se que embora cadastrados como pescadores artesanais, muitas pessoas não exerciam a atividade de pesca ou exerciam outra atividade remunerada além da pesca. 
Com base nas entrevistas, a CGU concluiu que 66% dos beneficiários do SDPA, recebiam o benefício indevidamente. Isto corresponde a aproximadamente 1,7 bilhões de reais em pagamentos irregulares por ano. A Figura 1 apresenta os achados da auditoria.

Figura 1: Resultado da avaliação do SDPA realizada em 2017 pela CGU
Fonte: CGU
Em razão desta
27.	Em razão dessas suspeitas, nesse ciclo de 2018, foi incluída na FCB uma avaliação da qualidade da base de dados SisRGP, que é um importante instrumento para tentar assegurar a condição de pescador artesanal do beneficiário do SDPA. 
Um bom sistema para registro da atividade pesqueira é fundamental para uma melhor focalização do SDPA, uma vez que apenas a verificação de exercício de atividades formais como as que podem ser verificadas na Rais (Relação Anual de Informações Sociais) e no Caged (Cadastro Geral de Empregados e Desempregados) não permite identificar o exercício de atividades remuneradas de natureza informal.
1.4. ASSISTÊNCIA SOCIAL
A Assistência Social é direito constitucional de todo o cidadão que dela necessitar, independentemente de contribuição à Seguridade Social. O gasto com a função Assistência Social chegou a 88,7 bilhões de reais em 2018, sendo o Programa Bolsa Família (PBF) e o Benefícios de Prestação Continuada (BPC) os maiores responsáveis pelos gastos, conforme a Figura 2:
Figura 2: Valores liquidados pela Função 8 - Assistência Social (em bilhões de reais) 

Fonte: Siop Gerencial - Execução Orçamentária, gerado em 26/2/2019
Considerando o volume de gastos, o escopo do trabalho são as bases de dados do Cadastro Único para Programas Sociais (CadÚnico) , que armazena as informações das famílias e das pessoas de baixa renda, da folha de pagamentos do Programa Bolsa Família (PBF) , que possui informações sobre os benefícios pagos e famílias beneficiárias do programa, e do Benefício de Prestação Continuada (BPC) , que estão na folha de pagamentos do INSS.
Dessa maneira, ao melhorar a qualidade dos registros no CadÚnico, objetiva-se afetar positivamente a seleção de beneficiários e a focalização dos programas usuários. As análises realizadas na folha do PBF e do BPC objetivaram identificar indivíduos ou famílias que estivessem em desacordo com as regras do programa ou com inconsistências das informações declaradas.
No ANEXO V, é apresentada uma visão geral dos cadastros e dos programas.
EXAME TÉCNICO
1.5. PREVIDENCIA SOCIAL
1.5.1. Credibilidade
1.5.1.1. Visão geral
Ao se aplicar a rotina de Análise de Credibilidade aos principais campos da Maciça (base de dados que contém os pagamentos mensais realizados pelo INSS para benefícios previdenciários e de prestação continuada) , identificaram-se inconsistências em alguns dados de data (Tipologia "Datas Inválidas ou nulas") e em dados cadastrais de instituidores (Tipologia "NIT Instituidor inválido") . Nos demais campos, os percentuais de problemas de Credibilidade estiveram em patamar aceitável (menos de 1% por atributo de credibilidade por campo) , concentrados em benefícios antigos.
A tabela detalhada com as inconsistências identificadas consta da peça 91.
A resposta do Ofício 01-261/2019 (peça 83) , com solicitação de informações para subsidiar o monitoramento de ações anteriores da FCB e para fornecer comentários do gestor às tipologias implementadas, não foi encaminhada em tempo hábil de forma a compor o presente relatório.
1.5.1.2. Achados decorrentes da análise de credibilidade
1.5.1.2.1. Datas Inválidas ou nulas
Situação Encontrada:
Antes de se avaliar as Tipologias "Acumulação indevida", por NIT ou CPF, é necessário que se realize a Análise de Credibilidade dessas duas variáveis e de campos relacionados, como as datas de despacho de benefício (DDB) ou de entrada de requerimento (DER) .
Identificaram-se, nas análises de acumulação, 280.332 benefícios sem informações para os campos de data de entrada de requerimento (DER) , início de benefício (DIB) e despacho de benefício (DDB) .
Critério
Art. 29-A da Lei 8.213/1991 - Plano de Benefícios da Previdência Social.
Art. 10 e outros da Instrução Normativa 77, de 21 de janeiro de 2015, do INSS.
Metodologia
Cruzamentos de dados e filtros na Maciça de janeiro de 2018. Aplicaram-se algoritmos fonéticos para identificar a proximidade entre titulares, com base nos nomes, nomes das mães e datas de nascimento informados. Filtraram-se os pagamentos de Pensão Alimentícia.
Evidências
Arquivo Excel TPL BP E00 007 data nula 201801.
1.5.1.2.2. NIT Instituidor inválido
Situação Encontrada:
Antes de se avaliar a Tipologias "Pagamento acima do teto", para casos de Pensões por morte, é necessário que se realize a Análise de Credibilidade das informações cadastrais dos Instituidores das pensões.
Identificaram-se, 659.868 benefícios sem número de NIT ("00000000000") ou com número inválido "99999999999". Apesar de ser classificado como problema cadastral, com baixo risco de pagamento indevido, destaca-se que não é possível avaliar o cumprimento do Teto Previdenciário de pagamentos de pensão se não há chave individual que relacione Instituidores e Titulares.
Critério
Art. 29-A da Lei 8.213/1991 - Plano de Benefícios da Previdência Social.
Art. 10 e outros da Instrução Normativa 77, de 21 de janeiro de 2015, do INSS.
Metodologia
Cruzamentos de dados e filtros na Maciça de janeiro de 2018. Filtraram-se os pagamentos de Pensão Alimentícia.
Evidências
Arquivo Excel TPL BP E21 007 201801 NIT inválido.
1.5.2. Tipologias
1.5.2.1. Visão geral e Relação das tipologias (tabela) 
Para o presente ciclo, reaplicaram-se as tipologias para os benefícios previdenciários já desenvolvidas nos ciclos anteriores.
Contudo, os algoritmos que identificavam acumulação irregular e compartilhamento indevido de documentos (NIT e CPF) foram alterados para dar ênfase às comparações dos campos textuais de "nome", "nome da mãe" e "data de nascimento". Essa melhoria na técnica permite a identificação de casos anteriormente não detectados e a redução de "falsos positivos" (casos classificados equivocadamente como pagamento indevido) .
Dessa forma, agregaram-se as 6 tipologias desenvolvidas no ciclo anterior para 3 novas tipologias: TPL E00 001 (Pagamento acima do teto) e TPL E21 007 (Pagamento de pensões acima do teto) compõem o achado "Pagamento acima do teto"; TPL E00 002 (Acumulação indevida por NIT) e TPL E00 014 (Acumulação indevida por CPF) compõem o achado "Acumulação indevida"; e TPL E00 013 (Compartilhamento irregular de NIT) e TPL E00 015 (Compartilhamento irregular de CPF) compõem o achado "Documento Titular inválido";
1.5.2.2. Achados
1.5.2.2.1. Acumulação indevida
Situação Encontrada:
A Tipologia "Acumulação indevida" verifica as regras de acumulação entre benefícios operacionalizados pelo INSS. Para cada possibilidade de acumulação há uma regra a se observar. É possível que sejam acumuláveis ou que haja alguma regra excepcional permitindo a acumulação (tratadas nas referências como "Regra N", "Regra 1", "Regra 2", "Regra 3" e "Regra 4") .
Identificaram-se, dessa forma, 34.058 duplas de benefícios com indícios de acumulação indevida.
Critério
Artigos diversos da Lei 8.213/1991 (com especificações das regras de acumulação de cada benefício) - Plano de Benefícios da Previdência Social.
Artigos diversos da Instrução Normativa 77, de 21 de janeiro de 2015, do INSS.
Metodologia
Cruzamentos de dados e filtros na Maciça de janeiro de 2018. Aplicaram-se algoritmos fonéticos para identificar a proximidade entre titulares, com base nos nomes, nomes das mães e datas de nascimento informados. Filtraram-se os pagamentos de Pensão Alimentícia. Para cada regra de exceção de acumulação, verificaram-se os requisitos.
Evidências
Arquivo Excel TPL BP E00 007 lista N 201801.
Arquivo Excel TPL BP E00 007 lista 2 201801.
Arquivo Excel TPL BP E00 007 lista 3 201801.
Arquivo Excel TPL BP E00 007 lista 4 201801.
1.5.2.2.2. Pagamento acima do teto
Situação Encontrada:
A Tipologia "Pagamento acima do teto" verifica a conformidade do valor pago a benefícios previdenciários comparando-o ao limite máximo definido na legislação, R$ 5.645,81. Esse valor também se aplica às pensões de um mesmo instituidor, nesse caso, a soma dos valores pagos aos titulares não pode ultrapassar o Teto Previdenciário.
Identificaram-se 932 benefícios pagos acima do valor limite, sem identificação de justificativas adequadas. Ao se consolidarem os pagamentos individuais por instituidor de pensão, 525 casos ultrapassaram o Teto Previdenciário.
Destaca-se que esta tipologia apresenta, a cada ciclo da Fiscalização Contínua de Benefícios, número menor de achados, apontando possível melhoria nos controles internos do jurisdicionado.
Critério
Art. 29, § 2º, da Lei 8.213/1991 - Plano de Benefícios da Previdência Social.
Instrução Normativa 77, de 21 de janeiro de 2015, do INSS.
Portaria 15, de 16 de janeiro de 2018, do Ministério da Fazenda.
Metodologia
Cruzamentos de dados e filtros na Maciça de janeiro de 2018. Filtraram-se as espécies 21 - Pensão por morte, 31 - Auxílio Doença, 41 - Aposentadoria por idade e 42 - Aposentadoria por tempo de contribuição; excluíram-se os pagamentos de Pensões Alimentícias e os tratamentos que não fossem classificados como "Previdenciário Simples".
Evidências
Arquivo Excel TPL BP E00 001 201801.
Arquivo Excel TPL BP E21 007 201801.
1.5.2.2.3. Documento Titular inválido
Situação Encontrada:
A Tipologia "Documento Titular inválido" está relacionada à Tipologia "Acumulação indevida". Após a comparação entre registros de dois beneficiários, caso eles sejam suficientemente semelhantes, haverá a avaliação da possibilidade de se acumularem os dois benefícios. Para os pares que possuam informações cadastrais semelhantes, é possível que haja o compartilhamento indevido de informações cadastrais, como o uso do mesmo número de NIT ou CPF, por exemplo.
Nesse contexto, identificaram-se 25.202 benefícios com erros graves no NIT do titular do benefício. Ou a informação estava zerada ou se utilizaram números comuns a várias pessoas (por exemplo, NIT 99999990003, 11111000004, 99999999990 e 00000000019, presentes em centenas de registros de beneficiários diferentes) .
A avaliação de mesmo número de CPF em mais de um benefício apenas apontou casos com o CPF nulo, que integram a Tipologia de credibilidade "Problemas Cadastrais".
Critério
Art. 29-A da Lei 8.213/1991 - Plano de Benefícios da Previdência Social.
Instrução Normativa 77, de 21 de janeiro de 2015, do INSS.
Metodologia
Cruzamentos de dados e filtros na Maciça de janeiro de 2018. Aplicaram-se algoritmos fonéticos para identificar a proximidade entre titulares, com base nos nomes, nomes das mães e datas de nascimento informados. Filtraram-se os pagamentos de Pensão Alimentícia. Considerou-se suspeito um mesmo número de NIT utilizado por mais de 50 benefícios.
Evidências
Arquivo Excel TPL BP E00 013 201801 NIT Comum.
1.5.3. Monitoramento das Decisões Anteriores
A análise detalhada dos itens monitoráveis relacionados à FCB pode ser consultada no ANEXO VI.
Propõe-se considerar como cumpridas as determinações 9.1.1, 9.1.2 e 9.2 a 9.8 do Acórdão 718/2016-P e as determinações 9.1.6 e 9.4 do Acórdão 1.057/2017-P; como em parcialmente cumpridas as determinações 9.1.3 e 9.1.4 do Acórdão 718/2016-P; como em cumprimento as determinações 9.1.5 do Acórdão 718/2016-P e 9.1.1, 9.1.2, 9.1.3, 9.1.4, 9.1.5, 9.1.7, 9.1.8 e 9.2.2 do Acórdão 1.057/2017-P; e como em implementação as recomendações 9.3.1 e 9.3.2 do Acórdão 1.057/2017-P.
1.5.4. Conclusão da Função Previdência
Para os Achados de Credibilidade (item 2.1.1) , achados com baixo risco de pagamento indevido por se tratarem de problemas cadastrais comuns, conclui-se que é necessário dar ciência ao INSS da falha cadastral dos benefícios e marcá-los para revisão com baixa prioridade.
Quanto aos achados referentes a Tipologias (item 2.1.2) , dado o maior risco de irregularidade, é necessária a atuação do gestor de forma mais tempestiva, com a revisão dos benefícios e controles relacionados.
No Ofício de Requisição 1-261/2019, de 7 de fevereiro de 2019, foram solicitadas informações adicionais sobre os achados em acompanhamento, como forma de subsidiar as atividades de Monitoramento e comentários do gestor. O INSS, por intermédio do Ofício 202/Gabpre/INSS, de 28 de março de 2019 (peça 95) , informou que os benefícios apontados pelos ciclos anteriores da Fiscalização Contínua de Benefícios serão revisados conforme metodologia proposta pela Medida Provisória 871/2019.
Além das atividades relatadas neste trabalho, outras iniciativas da Secex Previdência utilizaram as técnicas e ferramentas desenvolvidas pela equipe da FCB: apoio à análise de Credibilidade dos Pagamentos Alternativos de Benefícios (TC Processo 020.042/2018-3) [relator Ministro-Substituto André Luís de Carvalho], participação no Grupo Técnico de Controle de Benefícios - Ordem de Serviço Segecex nº  7, de 12 de abril de 2018 (peça 93) - e o desenvolvimento do Sistema de Controle de Pagamentos - Ordem de Serviço Conjunta Segecex-Segepres nº  2, de 18 de abril de 2018 (peça 92) .
Proposta de encaminhamento
Pelo exposto, para as tipologias da Previdência Social, propõe-se ao Tribunal que, ao julgar o mérito do presente Acompanhamento:
a) determine ao INSS que revise os 60.717 casos apontados nos achados da sessão de Tipologias;
b) determine ao INSS que apresente plano de ação para tratar os problemas cadastrais apresentados na sessão de Credibilidade.
1.6. TRABALHO
1.6.1. Credibilidade
O resultado da análise de credibilidade de diversas bases utilizadas nas tipologias da Função Trabalho já foi exaustivamente apresentado nos ciclos anteriores da FCB, não havendo alterações significativas a serem reportadas atualmente.
Entretanto, nesse ciclo de 2018, foi introduzida uma nova base de dados, o Sistema Informatizado de Registro Geral da Atividade Pesqueira (SisRGP) , referente ao cadastro da atividade pesqueira no Brasil, a cargo da Secretaria Especial da Aquicultura e Pesca (Seap) , que no ano de 2018 encontrava-se vinculada à Presidência da República.
O SisRGP contém, entre outras informações, o cadastro dos pescadores artesanais, que estariam habilitados a requerer o Seguro Desemprego do Pescador Artesanal (SDPA) referente ao período do defeso.
1.6.1.1. Visão geral
Para assegurar padronização e dar maior celeridade ao desenvolvimento e à execução dos testes de credibilidade, os testes de credibilidade do SisRGP foram realizados utilizando a rotina de credibilidade automática desenvolvida pelo Núcleo de Análise de Dados e Tecnologia da Informação (Ncad/SecexPrevidência) , no escopo da OS Conjunta Segecex-Segepres nº 2, de 18 de abril de 2018 (peça 92) .
A rotina de credibilidade automática permite a parametrização dos cálculos por parte do Auditor, bastando que ele indique as tabelas, variáveis e regras de negócio que devem ser utilizadas. Uma vez definidos os parâmetros a geração e execução dos códigos de teste e geração das tabelas de resultados é feita pela rotina de forma automática.
A rotina funciona integrada à plataforma SAS do TCU, mas, todos os testes podem ser reproduzidos manualmente, um a um, usando linguagem SQL convencional.
Os resultados dos testes de credibilidade para o SisRGP, apenas considerando os registros de pescadores artesanais, são apresentados na Tabela 2.
Tabela 2: Resultados dos testes de credibilidade para o SisRGP
	Variável
	Acurácia
	Unicidade
	Completude
	Validade
	Consistência

	dat_despacho

	100
	 
	100

	dat_solicitacao

	100
	 
	100

	ind_motivo

	100

	ind_situacao

	100

	pescador_categoria

	100

	pescador_forma_atuacao

	100
	100

	pescador_mae

	100
	100

	pessoa_cep
	92
	 
	94

	pessoa_codigo
	 
	100
	100

	pessoa_cpf
	 
	100
	100
	100

	pessoa_data_nascimento

	100
	 
	100

	pessoa_nome

	100
	100

	pessoa_pis
	 
	99
	74
	100

	pessoa_rgp
	 
	100
	100

A tabela de credibilidade do SisRGP evidencia três problemas principais: baixa acurácia; baixo nível de preenchimento da informação do CEP; e baixo nível de preenchimento da informação do PIS.
Como critério de identificação dos principais problemas foi considerada nota de qualidade inferior a 95, o que representa uma taxa de erros maior que 5%, uma vez que o esperado é que sistemas com bons controles internos tenham nível de erros próximo de zero em relação às suas principais variáveis.
A Seap foi instada a manifestar-se acerca dos problemas identificados no SisRGP por meio do Ofício de Requisição nº 05-261/2018 (peça 17) , tendo apresentado resposta por meio do Ofício n2 885/2018/GAB-SEAP/SEAP-PR (peça 38) e com complementação na peça 58.
Em função dos problemas encontrados no SisRGP, foi solicitado à Seap informações sobre o estágio em que se encontrava a operação e manutenção do sistema. Em sua resposta, informou que o Sistema se encontrava sem contrato de manutenção e operação, e, portanto, as demandas de acerto e melhoria do sistema e de atualização da base de dados não estavam sendo atendidas.
A Seap informou, também, que estaria adotando medidas para o restabelecimento dos serviços de manutenção e operação do sistema por meio de contratação da Dataprev.
1.6.1.2. Achados decorrentes da credibilidade
1.6.1.2.1. Baixo Nível de Preenchimento do PIS no SisRGP
Situação encontrada
Em apenas 74% dos registros, a informação do PIS encontra-se preenchida. 
Critério
O PIS é um importante identificador do trabalhador e possibilita realizar cruzamentos com bases de dados acerca de trabalho formal e benefícios previdenciários e assistenciais. Um nível de preenchimento de apenas 74% representa que, para mais de um quarto dos pescadores cadastrados, é impossível realizar os batimentos necessários, representando grande fragilidade.
Metodologia
Rotina de credibilidade automática.
Comentário do Gestor
Não foram feitos comentários específicos acerca deste achado, mas foi informado que o sistema se encontra sem contrato de manutenção.
1.6.1.2.2. Baixo Nível de Completude do CEP do pescador no SisRGP
Situação encontrada
Em apenas 94% dos registros, a informação do CEP encontra-se preenchida. 
Critério
O CEP é um importante dado para comparar o local de residência do pescador com a região de abrangência dos defesos e assim auxiliar na verificação do direito quanto ao SDPA. A falta da informação impede a realização da verificação.
Metodologia
Rotina de credibilidade automática.
Comentário do Gestor
Não foram feitos comentários específicos acerca deste achado, mas foi informado que o sistema se encontra sem contrato de manutenção. 
1.6.1.2.3.  Baixo Nível de Acurácia do CEP do pescador no SisRGP
Situação encontrada
Em apenas 92% dos registros, a informação do CEP encontra correspondência com a tabela de CEP dos Correios. 
Critério
O CEP é um importante dado para comparar o local de residência do pescador com a região de abrangência dos defesos e assim auxiliar na verificação do direito quanto ao SDPA. Informações inexatas, assim como a falta da informação, impede a realização da verificação.
Metodologia
Rotina de credibilidade automática.
Comentário do Gestor
Não foram feitos comentários específicos acerca deste achado, mas foi informado que o sistema se encontra sem contrato de manutenção. 
1.6.2. Tipologias
1.6.2.1. Visão geral e relação das tipologias
As tipologias realizadas nesse ciclo de fiscalização contínua da função trabalho referem-se às bases de dados de Requerimentos e Pagamentos de Seguro Desemprego do Trabalhador Formal (SDTF) , Requerimentos e Pagamentos de SDPA e do SisRGP.
Amostras aleatórias dos indícios de irregularidade identificados pelas tipologias relativas ao SDTF foram encaminhadas para avaliação do MTb, por meio do Ofício de Requisição nº  14261/2018 (peça 65) . As respostas do órgão foram apresentadas por meio do Oficio n° 5411/2018/SPPE-MTb (peça 76) e analisadas no contexto de cada tipologia na seção de achados.
Em relação ao SDPA, as amostras foram encaminhadas para avaliação do INSS, por meio do Ofício de Requisição nº  13261/2018 (peça 64) . Até o momento da elaboração desse relatório a resposta do órgão ainda não havia sido encaminhada.
Já para o SisRGP, a solicitação de avaliação foi encaminhada à Seap/PR, por meio do Ofício de Requisição nº  05261/2018 (peça 17) . As respostas do órgão foram apresentadas por meio do Ofício nº  885/2018/GABSEAP/SEAP-PR (peça 38) , com complementação à peça 58. As respostas da Seap foram analisadas no contexto de cada tipologia na seção de achados.
As tabelas 39, 40 e 41, com descrições, bases utilizadas e fundamentos legais das tipologias relativas ao SDTF, SDTF e SisRGP, constam do ANEXO III.
1.6.2.2. Achados
1.6.2.2.1. Requerimentos e pagamentos de SDTF com dados cadastrais divergentes em relação à Receita Federal (Tipologias TPL_SD_TFR_001 e TPL_SD_TFP_001) 
Situação encontrada
Foram identificados 154 requerimentos e 793 parcelas com divergências cadastrais em relação à Receita Federal, perfazendo um total de R$ 833.425,00 em pagamentos possivelmente irregulares.
Critério
A tipologia considera como diferentes os registros com mesmo CPF, cujos dados cadastrais (nome, nome da mãe e data de nascimento) são significativamente diferentes. Pequenos erros de digitação nos nomes não são considerados erros graves.
Metodologia
Cruzamento de dados, distância Levenshtein (diferença entre nomes e datas digitados) .
Comentário do Gestor
Ao analisar a amostra fornecida, o gestor concluiu que, em todos os casos enviados pelo TCU, o Sistema Seguro-Desemprego identificou as divergências e notificou os requerimentos. Mas, dentre os casos identificou 3 situações diferentes: a) o agente credenciado ignorou o alerta; b) houve intervenção manual posterior por parte do agente no sentido de corrigir o nome ou o CPF; c) houve intervenção manual posterior, mas a SPPE necessita realizar análise mais apurada para esclarecer a situação. 
Acerca da amostra de parcelas analisadas, a SPPE concluiu que, mesmo após as intervenções realizadas pelos agentes credenciados, aproximadamente 85% dos indícios de irregularidade apontados pela tipologia corresponde a pagamentos irregulares. 
Análise
A resposta do gestor evidencia que as funcionalidades de "Ignorar batimento com RFB" e "Acerto de Divergência de Dados Cadastrais" representam, atualmente, uma grande fragilidade do sistema. Mesmo havendo algumas correções realizadas corretamente em momento posterior ao requerimento, um percentual significativo de parcelas permaneceu irregular. 
Quando do monitoramento do Acórdão 1343/2018-TCU-Plenário, a SPPE já havia incluído em seu plano de ação alterações nas regras de acesso das funcionalidades com vistas a reduzir a ocorrência deste tipo de problema. Para averiguar a efetividade dessas ações, convém ao TCU acompanhar a efetiva implantação das novas regras de acesso no Sistema Seguro-Desemprego e continuar executando as tipologias TPL_SD_TFR_001 e TPL_SD_TFP_001, para verificar se as medidas adotadas pelos gestores surtiram os efeitos desejados. 
1.6.2.2.2.  Requerimentos e pagamentos de SDTF realizados após a data de óbito constante no SISOBI (Tipologias TPL_SD_TFR_002 e TPL_SD_TFP_002) 
Situação encontrada
Foram identificados 438 requerimentos e 2.960 parcelas referentes a beneficiários possivelmente falecidos, perfazendo um total de R$ 3.555.327,00 em pagamentos possivelmente irregulares.
Critério
A tipologia considera como possíveis falecidos segurados do SDTF que possuam registros no Sisobi com a combinação de CPF, nome, nome da mãe e data de nascimento muito próximas aos dados cadastrais do requerimento de seguro desemprego.
Metodologia
Cruzamento de dados, distância Levenshtein (diferença entre nomes e datas digitados) .
Comentário do Gestor
Ao analisar a amostra fornecida, o gestor concluiu o seguinte:
c) 15% dos casos correspondem a parcelas pagas após o óbito do titular que não foram notificados porque o óbito foi detectado após o pagamento da última parcela;
d) 20% dos casos correspondem a parcelas pagas após o óbito do titular que foram notificados para restituição posterior;
e) 20% dos casos correspondem a parcelas pagas legitimamente a homônimos de pessoas falecidas para as quais não consta informação do CPF no Sisobi;
f) 45% dos casos correspondem a parcelas pagas legitimamente a segurados vivos cujo CPF consta indevidamente no Sisobi associado ao óbito de um homônimo ou pessoa com nome e nome da mãe similar.
Análise
65% dos casos (itens 'c' e 'd') correspondem a problemas ocorridos em razão de baixa qualidade das informações constantes na base Sisobi, especialmente em relação ao CPF. Registros de óbitos com baixa qualidade dificultam a identificação dos falecimentos e a implementação de controles em diversas políticas públicas que dependem da informação. 
Quando do monitoramento do Acórdão 1.343-TCU-Plenário, a SPPE já havia informado que iria solicitar formalmente ao INSS que o CPF fosse tornado obrigatório nos registros de óbito do Sisobi. Essa é uma medida relevante, mas, além da obrigatoriedade, é importante que sejam incluídos batimentos para assegurar a consistência da informação com o cadastro da Receita. 
Adicionalmente, para averiguar a efetividade das ações, convém ao TCU continuar executando as tipologias TPL_SD_TFR_002 e TPL_SD_TFP_002, para verificar se as medidas adotadas pelos gestores surtiram os efeitos desejados. Acerca do item 'a', que corresponde a 15% dos casos, tratam-se de pagamentos irregulares que não serão reavidos caso não haja atualização do sistema para que passe a gerar notificações mesmo quando a detecção do óbito ocorra após o pagamento da última parcela. 
Por outro lado, é importante destacar que, dentro da amostra analisada, não foram encontrados casos de evidente má-fé, como requerimentos realizados após a morte do beneficiário, situação que foi encontrada nos ciclos anteriores da fiscalização contínua. Isso é um indicativo que o processo de acompanhamento sistemático das tipologias e interação com os gestores vem induzindo melhorias no sistema de concessão do benefício.
1.6.2.2.3. Requerimentos e pagamentos de SDTF indevidos em razão de reemprego registrado no CAGED (Tipologias TPL_SD_TFR_004 e TPL_SD_TFP_004) 
Situação encontrada
Foram identificados 41.275 requerimentos e 69.822 parcelas referentes indevidas em razão de ocorrência reemprego, perfazendo um total de R$ 89.800.764,00 em pagamentos possivelmente irregulares.
Critério
A tipologia considera como irregulares requerimentos e parcelas ocorridos após o reemprego, considerando as regras constantes na Resolução Codefat 467/2005, Art. 17.
Metodologia
Cruzamento de dados, distância Levenshtein (diferença entre nomes e datas digitados) .
Comentário do Gestor
Ao analisar a amostra de parcelas fornecida, o gestor concluiu o seguinte:
20% dos casos corresponde a parcelas pagas após reemprego não detectado pelo Sistema do Seguro-Desemprego;
75% dos casos corresponde a parcelas pagas após reemprego que foi detectado tardiamente pelo Sistema do Seguro-Desemprego e que foram notificadas para restituição posterior;
5% dos casos corresponde a parcelas pagas após reemprego que foi detectado e para as quais houve repasse de saldo.
Análise
95% dos casos (itens 'a' e 'b') correspondem a reemprego não detectado ou detectado tardiamente que gerou pagamento irregular. A detecção tardia implica na notificação do requerimento, mas não assegura que os recursos pagos indevidamente serão reavidos. Problemas relativos à não detecção ou à detecção tardia de reemprego vêm sendo sinalizado pela fiscalização continua desde o ciclo de 2016.
Quando do monitoramento do Acórdão 1343/2018-TCU-Plenário, conforme informação da SPPE, a não detecção do reemprego ou sua detecção tardia pode ser decorrente de falha no sistema ou de prestação inexata ou tardia de informações por parte do empregador. A SPPE apresentou plano que inclui melhoria da detecção por parte do Sistema, mas não abordou as falhas de prestação de informação por parte dos empregadores, em especial, não abordou a questão das sanções a serem aplicadas aos empregadores previstas na portaria MTE 1.129/2014, em seu art. 7º. 
Além de recomendar a inclusão da aplicação das sanções no plano de ações da SPPE, convém ao TCU continuar executando as tipologias TPL_SD_TFR_004 e TPL_SD_TFP_004, para verificar se as medidas adotadas pelos gestores surtiram os efeitos desejados.
1.6.2.2.4.  Requerimentos e pagamentos de SDTF indevidos em razão de benefício concomitante incompatível presente na Maciça (Tipologias TPL_SD_TFR_005 e TPL_SD_TFP_005) 
Situação encontrada
Foram identificados 9.598 requerimentos e 1.863 parcelas possivelmente indevidas em razão de existência concomitante de benefício incompatível na Maciça, perfazendo um total de R$ 2.198.361,00 em pagamentos possivelmente irregulares.
Critério
A tipologia considera como incompatíveis com o Seguro Desemprego os benefícios previdenciários previstos na Lei 7.998/1990, Art. 3º, Inc. III e o Amparo Assistencial, observada a Lei 8.742, Art. 21-A, caput e § 1º.
Metodologia
Cruzamento de dados, distância Levenshtein (diferença entre nomes e datas digitados) .
Comentário do Gestor
Ao analisar a amostra de parcelas fornecida, o gestor concluiu o seguinte:
g) 45% dos casos tratava-se de Amparo Assistencial à Pessoa com Deficiência, sendo que o Sistema Seguro-Desemprego não faz tal verificação. No entendimento da SPPE, cabe ao INSS fazer a suspensão do benefício quando o beneficiário passar a exercer atividade remunerada;
h) 25% dos casos corresponde a benefício de pessoas diferentes, com dados parecidos e, portanto, o benefício seria devido;
i) 15% dos casos corresponde a seguro desemprego em cujo período houve ocorrência de auxílio doença, mas que, conforme a regra, apenas as parcelas devidas foram liberadas pelo sistema, e, portanto, seriam devidas;
j) 10% dos casos corresponde a parcelas liberadas por recurso e seriam devidas, no entendimento da SPPE;
k) 5% dos casos corresponde a benefício não detectado pelo sistema e, portanto, seriam indevidas.
Análise
Em relação aos 45% dos casos correspondentes ao Amparo Social (item 'a') , entende-se que a argumentação da SPPE é procedente e o problema deve ser endereçado ao INSS. 
Em relação ao item 'b', de fato, tratam-se situações de difícil identificação como homônimos e gêmeos com nomes parecidos, sendo, portanto, a argumentação da SPPE procedente. 
Acerca do item 'c', a argumentação da SPPE é procedente e as parcelas são devidas, devendo a tipologia ser ajustada para evitar essas situações. 
Acerca do item 'd', a SPPE não especificou o motivo que ensejou o deferimento do recurso, uma vez que se tratam de situações de concomitância de benefícios incompatíveis, correspondendo, portanto, a princípio, a pagamentos irregulares. 
Por fim, em relação ao item 'e', tratam-se de situações irregulares que deveriam ter sido identificadas pelo sistema Seguro-Desemprego, conforme reconhecido pela SPPE. 
Quando do monitoramento do Acórdão 1343/2018-TCU-Plenário, a SPPE apresentou plano com as medidas corretivas que estariam sendo adotadas relativas a benefícios incompatíveis. Tais medidas envolvem correção nos sistemas, auditoria dos requerimentos liberados por procedimento administrativo e capacitação dos agentes credenciados. Cumpre destacar a significativa redução do montante de achados relativos a benefícios incompatíveis em relação aos anos anteriores, indicando que o processo de fiscalização contínua e as medidas que vem sendo adotadas vêm surtindo bons efeitos. 
Os problemas restantes ou não são de responsabilidade da SPPE ou são mais complexos de serem identificados, a exemplo da situação dos gêmeos, homônimos e das regras específicas de concomitância do auxílio doença. De qualquer forma, no ciclo de 2018, relativamente a benefícios previdenciários, o volume dos problemas a cargo da SPPE representa apenas uma pequena fração do que se costumava encontrar anteriormente. Convém, entretanto, a continuidade do acompanhamento das tipologias TPL_SD_TFR_005 e TPL_SD_TFP_005 para confirmar esta tendência de melhora.
1.6.2.2.5. Requerimentos e pagamentos de SDPA com dados cadastrais divergentes em relação à Receita Federal (Tipologias TPL_SD_PAR_001 e TPL_SD_PAP_001) 
Situação encontrada
Foram identificados 28 requerimentos e 127 parcelas com divergências cadastrais em relação à Receita Federal, perfazendo um total de R$ 121.158,00 em pagamentos possivelmente irregulares.
Critério
A tipologia considera como diferentes os registros com mesmo CPF, cujos dados cadastrais (nome, nome da mãe e data de nascimento) são significativamente diferentes. Pequenos erros de digitação nos nomes não são considerados erros graves.
Metodologia
Cruzamento de dados, distância Levenshtein (diferença entre nomes e datas digitados) .
Comentário do Gestor
O INSS não se manifestou acerca da amostra de achados enviadas para análise.
Análise
As tipologias relativas à divergência cadastral vêm sendo executadas desde o ciclo da FCB de 2016 e o números de achados vem se mantendo estável desde então. A continuidade dos problemas indica que persistem as falhas de sistema que possibilitam as divergências. Como já mencionado em outros itens, as falhas de batimento representam fragilidades que podem ser exploradas para o cometimento de fraudes. É indicado que os responsáveis pela operação da política pública adotem medidas para efetivamente reduzir a ocorrência deste tipo de problema. 
Adicionalmente, convém a continuidade do acompanhamento das tipologias TPL_SD_PAR_001 e TPL_SD_PAP_001 para verificar a efetividade das medidas adotadas.
1.6.2.2.6.  Requerimentos e pagamentos de SDPA realizados após a data de óbito constante no Sisobi (Tipologias TPL_SD_PAR_002 e TPL_SD_PAP_002) 
Situação encontrada
Foram identificados 55 requerimentos e 155 parcelas referentes a beneficiários possivelmente falecidos, perfazendo um total de R$ 147.870,00 em pagamentos possivelmente irregulares.
Critério
A tipologia considera como possíveis falecidos os segurados do SDTF que possuam registros no Sisobi com a combinação de CPF, nome, nome da mãe e data de nascimento muito próximas aos dados cadastrais do requerimento de seguro desemprego.
Metodologia
Cruzamento de dados, distância Levenshtein (diferença entre nomes e datas digitados) .
Comentário do Gestor
O INSS não se manifestou acerca da amostra de achados enviadas para análise.
Análise
Dentre os achados referentes à ocorrência de óbitos, percebem-se duas situações distintas: requerimentos irregulares realizados e habilitados após o falecimento, com consequente pagamento de parcelas indevidas; e requerimentos realizados antes do falecimento, portanto regulares, mas com ocorrência de óbito posterior e pagamento de parcelas após o óbito. A segunda situação pode ocorrer em razão de demora no registro do óbito por parte da família e é mais difícil de ser detectada automaticamente. Já a primeira situação é uma ilustração da fragilidade da identificação do requerente no processo concessório e pode ser melhorada por meio de melhorias de sistemas e processos, sendo, portanto, pertinente que o INSS apresente as medidas que está adotando ou pretende adotar quanto à questão. 
Muito embora ainda persista a ocorrência de requerimentos e pagamentos de SDPA a pessoas falecidas, é importante destacar que observamos em 2018 uma redução significativa dos quantitativos em relação aos anos anteriores, indicando que as providencias adotadas pelo INSS em relação ao Sisobi vêm surtindo efeito. Entretanto, ainda convém a continuidade do acompanhamento das tipologias TPL_SD_PAR_002 e TPL_SD_PAP_002 para assegurar que a ocorrência desses problemas cesse ou se mantenha em níveis baixos.
1.6.2.2.7.  Requerimentos e pagamentos de SDPA referentes a titulares com registro de atividade incompatível no Caged (Tipologias TPL_SD_PAR_003 e TPL_SD_PAP_003) 
Situação encontrada
Foram identificados 138 requerimentos e 464 parcelas referentes a beneficiários que possivelmente exerceram atividades incompatíveis com a pesca artesanal, perfazendo um total de R$ 441.154,00 em pagamentos possivelmente irregulares.
Critério
A tipologia considera como irregular o exercício de atividade remunerada diferente da pesca artesanal no período de um ano que antecede o fim do período de defeso.
Metodologia
Cruzamento de dados, distância Levenshtein (diferença entre nomes e datas digitados) .
Comentário do Gestor
O INSS não se manifestou acerca da amostra de achados enviadas para análise.
Análise
Conforme as entrevistas realizadas com os cadastrados no SisRGP pela CGU, o recebimento do Seguro Defeso por pessoas que não exercem a pesca artesanal de forma exclusiva é uma das maiores irregularidades que se observa na política. As tipologias aqui analisadas apenas são capazes de identificar uma parte dessas irregularidades, as decorrentes de atividade formal. Mesmo assim, o volume de irregularidades é significativo, cabendo atenção por parte do INSS e do órgão responsável pela gestão do Registro Geral da Pesca (SisRGP) . 
Assim sendo, cabe determinar ao INSS que apresente medidas para reduzir tais ocorrências. Convém, também a continuidade do acompanhamento das tipologias TPL_SD_PAR_003 e TPL_SD_PAP_003 para verificar a eficácia das medidas.
1.6.2.2.8.  Requerimentos e pagamentos de SDPA indevidos em razão de benefício concomitante incompatível presente na Maciça (Tipologias TPL_SD_PAR_004 e TPL_SD_PAP_004) 
Situação encontrada
Foram identificados 320 requerimentos e 37 parcelas possivelmente indevidas em razão de existência concomitante de benefício incompatível na Maciça, perfazendo um total de R$ 35.298,00 em pagamentos possivelmente irregulares.
Critério
A tipologia considera como incompatíveis com o SDPA os benefícios previdenciários conforme a Lei 10.779, Art. 2º, § 1 e o Decreto 8.424, Art. 2º, Inc. IV concomitantes com o período do Defeso.
Metodologia
Cruzamento de dados, distância Levenshtein (diferença entre nomes e datas digitados) .
Comentário do Gestor
O INSS não se manifestou acerca da amostra de achados enviadas para análise.
Análise
A ocorrência de pagamentos de seguro defeso com benefícios previdenciários incompatíveis representa uma falha do sistema concessor, sendo, portanto, pertinente que o INSS apresente as medidas que está adotando ou pretende adotar quanto à questão. Entretanto, é importante destacar que observamos em 2018 uma redução significativa dos quantitativos em relação aos anos anteriores, indicando que as providencias adotadas pelo INSS vêm surtindo efeito. Entretanto, ainda convém a continuidade do acompanhamento das tipologias TPL_SD_PAR_002 e TPL_SD_PAP_002 para assegurar que a ocorrência desses problemas continue diminuindo e, eventualmente, venha a cessar.
1.6.2.2.9. Requerimentos de SDPA realizados fora do prazo e com correspondentes parcelas pagas (Tipologias TPL_SD_PAR_006 e TPL_SD_PAP_006) 
Situação encontrada
Foram identificados 9.516 requerimentos realizados fora do prazo previsto no Decreto 8.424, Art. 4º e 18.709 parcelas correspondentes, perfazendo um total de R$ 17.836.937,00 em pagamentos possivelmente irregulares.
Critério
A tipologia considera como irregulares requerimentos realizados fora do período compreendido entre 30 dias antes do início do defeso até o final do período.
Metodologia
Verificação de regra de negócio na base de dados.
Comentário do Gestor
O INSS não se manifestou acerca da amostra de achados enviadas para análise.
Análise
O TCU, por meio do Acórdão 1095/2016-TCU-Plenário [relator Ministro-Substituto Augusto Sherman Cavalcanti], já havia solicitado ao INSS adotar providencias acerca de requerimentos realizados fora do prazo regulamentar identificados por meio de análise de base de dados. Por ocasião do monitoramento das decisões daquele acordão, o INSS informou que a listagem de achados que embasou a decisão do Tribunal referia-se a período anterior ao início da responsabilidade do INSS sobre a concessão dos benefícios do tipo SDPA, e que, portanto, não seria sua responsabilidade analisar as situações. 
De fato, os problemas levantados referiam-se ao período no qual a responsabilidade sobre a concessão do benefício ainda estava com o Ministério do Trabalho, e o Acordão foi publicado em momento de transição de responsabilidade entre o MTb e o INSS. Adicionalmente, aquela listagem contém benefícios que já foram pagos a mais de 3 anos, sendo, portanto, contraproducente a sua avaliação agora. 
Assim sendo, o Ncad refez o levantamento, tendo como base o ano de 2018, por meio das tipologias ora analisadas. O volume de indícios de irregularidade encontrado é representativo. Como o INSS não se manifestou acerca da amostra de indícios encaminhadas previamente, cabe determinar que o órgão avalie os requerimentos e apresente plano de ação para resolver a situação. 
Convém, também, a continuidade do acompanhamento das tipologias TPL_SD_PAR_006 e TPL_SD_PAP_006 para verificar a eficácia das medidas.
1.6.2.2.10. Registros do SisRGP com divergência significativa nos dados cadastrais em relação à Receita Federal (Tipologia TPL_PA_RGP_01) 
Situação encontrada
Foram identificados 27.466 registros de pescadores artesanais ativos no SisRGP com divergências cadastrais graves em relação à Receita Federal.
Critério
A tipologia considera como diferentes os registros com mesmo CPF, cujos dados cadastrais (nome, nome da mãe e data de nascimento) são significativamente diferentes. Pequenos erros de digitação nos nomes não são considerados erros graves.
Metodologia
Cruzamento de dados, distância Levenshtein (diferença entre nomes e datas digitados) .
Comentário do Gestor
Ao analisar a amostra fornecida, o gestor concluiu que todos os casos enviados pelo TCU são pertinentes, ou seja, possuem graves divergências em relação à Receita Federal. O gestor informou, ainda, que atualmente o Sistema não realiza nenhum tipo de batimento com outras bases de dados governamentais e que se encontra em curso processo para contratação de empresa de tecnologia da informação para assumir a operação e manutenção do SisRGP. Em material complementar enviado pelo gestor (peça 58) constam detalhes do processo de contração em curso, que inclui proposta apresentada pela Dataprev para prestação dos serviços. 
Ainda acerca das informações cadastrais, a equipe de fiscalização havia questionado a Seap se o SisRGP possuía rotina cancelamento automático de licenças caso o pescador não apresente a comprovação do exercício da atividade pesqueira e se o SisRGP possuía campo para registro de existência de outra fonte de renda diversa da decorrente da pesca artesanal, conforme previsto no § 1º, art. 4º do Decreto 8.425/2015. Sobre estes temas a Seap informou que o SisRGP não possui rotina de cancelamento automático, nem possui campo para informação de outra fonte de renda, entretanto, essas funcionalidades estão previstas para serem incluídas no sistema tão logo o contrato de prestação de serviços com a empresa de TI esteja vigente.
Análise
A resposta do gestor evidencia o alto grau de fragilidade em que atualmente se encontra o SisRGP, que é a principal base de dados sobre o registro da atividade pesqueira no país, incluindo o cadastro dos pescadores artesanais. O cadastro prévio no SisRGP é pré-requisito para concessão do Seguro Defeso e representa o principal instrumento para confirmação do real exercício da atividade por parte do pescador artesanal. Conforme auditoria da CGU, o não exercício da atividade pesqueira é o principal tipo de irregularidade presente no Seguro Defeso. A não existência de batimentos com outras bases de dados governamentais relacionadas representa uma grande vulnerabilidade do sistema ao passo que uma boa qualidade desse registro contribuiria sobremaneira para reduzir a concessão irregular dos benefícios. 
Assim sendo, é fundamental a inclusão no sistema de batimentos com as bases de dados pertinentes, a ativação de rotinas de cancelamento automático de registros em caso de não comprovação da atividade bem como que o sistema contemple todas as informações relacionadas ao exercício de atividades além da pesca artesanal, como determinado no Decreto 8.425/2015. Adicionalmente, é importante que o TCU continue acompanhando a tipologia TPL_PA_RGP_01 até a completa implementação das medidas elencadas pela Seap, para averiguar a efetividade dessas ações.
1.6.2.2.11. Registros do SisRGP ativos com pescador constante no Sisobi (Tipologia TPL_PA_RGP_02) 
Situação encontrada
Foram identificados 8.734 registros de pescadores artesanais ativos no SISRGP possivelmente falecidos, devido à existência de registro no Sisobi.
Critério
A tipologia considera como possíveis falecidos pescadores cadastrados no SisRGP e com registro ativo, que possuam registros no Sisobi com a combinação de CPF, nome, nome da mãe e data de nascimento muito próximas aos dados cadastrais do SisRGP.
Metodologia
Cruzamento de dados, distância Levenshtein (diferença entre nomes e datas digitados) .
Comentário do Gestor
Ao analisar a amostra fornecida, o gestor concluiu que todos os casos enviados pelo TCU são pertinentes, ou seja, estão deferidos e possuem registro correspondente na base de óbitos. O gestor informou ainda que, atualmente, o Sistema não realiza batimento com a base de óbitos, mas que existe plano para inclusão desses batimentos incluindo cancelamento automático do registro dos pescadores falecidos. 
Análise
Mais uma vez, a resposta do gestor evidencia o alto grau de fragilidade em que atualmente se encontra o SisRGP. O não batimento com o Sisobi abre a possibilidade de concessão de benefícios irregulares, com sérios prejuízos para a política pública. Assim sendo, é fundamental a inclusão no sistema de batimentos com a base de óbitos bem como a ativação de rotinas de cancelamento automático de registros de pescadores falecidos. Adicionalmente, é importante que o TCU continue acompanhando a tipologia TPL_PA_RGP_02 até a completa implementação das medidas elencadas pela SEAP, para averiguar a efetividade dessas ações. 
1.6.2.2.12.  Registros do SisRGP ativos com pescador titular de aposentadoria por invalidez (Tipologia TPL_PA_RGP_03) 
Situação encontrada
Foram identificados 6.416 registros de pescadores artesanais ativos no SISRGP cujo pescador é titular de benefício previdenciário do tipo "Aposentadoria por Invalidez".
Critério
A tipologia considerou apenas benefícios das espécies 32 (Aposentadoria por Invalidez) e 92 (Aposentadoria por Invalidez - Acidente Trabalho) com combinação de CPF, nome, nome da mãe e data de nascimento muito próximas aos dados cadastrais do SisRGP.
Metodologia
Cruzamento de dados, distância Levenshtein (diferença entre nomes e datas digitados) .
Comentário do Gestor
Ao ser questionado sobre a possibilidade de concessão de registro de pescador artesanal a beneficiários de aposentadoria por invalidez, o gestor informou que entende não ser permitida a inscrição de interessado que se encontre na condição de aposentado por invalidez ou que receba benefícios inerentes ao amparo assistencial ao idoso e ao deficiente. Entretanto, a Seap já havia informado que não realizava cruzamento com nenhuma outra base governamental. 
Análise
A existência de um grande número de registros ativos associados a titulares de aposentadoria por invalidez é uma situação irregular, em desacordo com normativos próprios do SisRGP, deixa clara a importância da realização pelo sistema de batimentos com a Maciça. Adicionalmente, é importante que o TCU continue acompanhando a tipologia TPL_PA_RGP_03 até a completa implementação das medidas elencadas pela Seap, para averiguar a efetividade dessas ações. 
1.6.3. Monitoramento das Decisões Anteriores
Na área do trabalho, o presente Relatório de Acompanhamento contempla o monitoramento das deliberações do Acórdão 1343/2018-TCU-Plenário, de relatoria do Min. Benjamin Zymler, referente ao ciclo de FCB de 2017 (TC Processo 020.992/2017-3) .
A análise detalhada dos itens monitorados encontra-se no ANEXO IV, e resultou na seguinte proposta de encaminhamento:
considerar cumpridos os itens 9.1.1, 9.1.3, 9.2.1 e 9.2.2 do Acórdão 1.343/2018-P;
considerar parcialmente cumprido o item 9.1.2 do Acórdão 1.343/2018-P;
determinar ao ministério do trabalho que apresente as medidas que serão adotadas para reduzir o número de registros de informações tardias ou inexatas no Caged considerando o art. 7º da Portaria MTE 1.129/2014.
1.6.4. Conclusão da Função Trabalho
A Tabela 3 apresenta a evolução dos achados relativos ao SDTF e ao SDPA.
Tabela 3: Parcelas potencialmente irregulares e respectivos valores relativos ao SDTF e ao SDPA
	Base
	Tipologia
	Código
	Parcelas Potencialmente Irregulares
	Valores Correspondentes

				2016
	2017
	2018
	2016
	2017
	2018

	SDTF
	Divergências Cadastrais 
	TPL-SD-TFP-001
	1.423
	674
	793
	1.498.901
	737.605
	833.425

		Óbitos
	TPL-SD-TFP-002
	3.190
	3.316
	2960
	3.607.505
	3.898.330
	3.555.327

		Reemprego
	TPL-SD-TFP-004
	47.961
	36.847
	69822
	56.345.797
	45.298.308
	89.800.764

		Benefícios Incompatíveis
	TPL-SD-TFP-005
	5.811
	12.703
	1.863
	6.272.717
	14.438.589
	2.198.361

	SDPA
	Divergências Cadastrais 
	TPL-SD-PAP-001
	193
	154
	127
	169.840
	119.936
	121.158

		Óbitos
	TPL-SD-PAP-002
	446
	718
	155
	392.480
	639.971
	147.870

		Atividade Caged
	TPL-SD-PAP-003
	412
	326
	464
	351.123
	230.607
	441.154

		Benefícios Incompatíveis
	TPL-SD-PAP-004 
	91
	376
	37
	80.080
	321.391
	35.298

		Atividade Rais
	TPL-SD-PAP-005 
	3.596
	3245
	1.961
	3.074.735
	2.805.670
	1.869.270

		Requerimento fora do Prazo
	TPL-SD-PAP-006 
	-
	-
	18.709
	-
	-
	17.836.937

No gráfico de evolução dos achados do SDTF apresentado na Figura 3, é possível perceber que os achados referentes a divergências cadastrais e a óbitos vem se mantendo estáveis, em patamar baixo, e que houve redução significativa dos problemas referentes a benefícios incompatíveis, indicando que as ações implementadas pelo gestor, em decorrência da fiscalização contínua, vêm surtindo bons resultados. É importante que a Secretaria do Trabalho/ME monitore sistematicamente esses achados, consolide as melhores soluções e evite que o número de problemas volte a subir.
Entretanto, observa-se que os achados referentes a pagamentos após reemprego vêm se mantendo em nível muito alto, inclusive com significativo aumento no último ciclo, indicando necessidade de atenção especial pelo gestor.
 Figura 3: Evolução do número de parcelas detectadas por achados relativos ao SDTF
No gráfico de evolução dos achados do SDPA apresentado na Figura 4, é possível perceber que os problemas referentes a divergências cadastrais vêm se mantendo estáveis. Percebe-se também que houve redução significativa dos achados referentes a benefícios incompatíveis e óbitos, indicando que as ações implementadas pelo gestor em decorrência da fiscalização contínua vêm surtindo bons resultados. 
Entretanto, observa-se que os achados referentes à atividade incompatível, tanto na Rais quanto no Caged, continuam em níveis muito altos. É importante ressaltar que houve redução do número de achados na Rais em 2018 em relação aos anos anteriores, em razão de algumas melhorias implementadas recentemente, mas, mesmo, assim, o número de achados continua alto. Essa situação confirma os dados do levantamento da CGU, que indica que o não exercício exclusivo da pesca artesanal é o principal problema no SDPA.
Figura 4: Evolução do número de parcelas detectadas por achados relativos ao SDPA
A redução efetiva dos achados decorrentes de exercício de atividade incompatível depende de melhorias nos controles do sistema concessor a cargo do INSS, mas também está condicionada à melhoria do cadastro relativo à atividade pesqueira (SisRGP) a cargo da SAP.
A Tabela 4 apresenta os quantitativos de registros ativos de pescadores artesanais no SisRGP com problemas identificados pelas tipologias da fiscalização contínua. Esses pescadores são os potenciais beneficiários do SDPA. Observe que o volume de problemas é muitas vezes superior ao encontrado no sistema concessor (Tabela 3) , de forma que, atualmente, o SisRGP, que deveria funcionar com principal instrumento de identificação do direito ao benefício, não apresenta confiabilidade suficiente para tal.
Tabela 4: Registros inconsistentes no SisRGP
	Base
	Tipologia
	Código
	Inscrições Ativas Irregulares (2018) 

	SisRGP
	Divergências Cadastrais 
	TPL_PA_RGP_01
	27.466

		Óbitos
	TPL_PA_RGP_02
	8.734

		Benefícios Incompatíveis
	TPL_PA_RGP_03
	6.416

Assim sendo, o restabelecimento da operação normal do SisRGP, com inclusão de batimentos com outras bases governamentais e com a implementação das funcionalidades previstas no Decreto 8.425/2015, é fundamental para a melhoria dos controles referentes ao SDPA.
A implementação de melhorias no SisRGP permitiria o uso da base como instrumento complementar importante de verificação da qualidade de pescador profissional artesanal, trazendo benefícios para o sistema SDPA como um todo.
Proposta de encaminhamento
As propostas de encaminhamento aqui apresentadas, consolidam as conclusões referentes ao monitoramento das decisões anteriores, da análise de credibilidade e da análise das tipologias, visto que as informações analisadas nessas seções do relatório são complementares e muitas vezes correspondem à mesma causa-raiz.
Assim sendo, ao concluir a análise da Função Trabalho, as seguintes propostas são apresentadas:
l) encaminhar as listagens dos achados referentes à FCB da Função Trabalho do ciclo de 2018 para o INSS, a Secretaria do Trabalho/ME e a Secretaria Aquicultura e Pesca/Mapa.
m) considerar cumpridos os itens 9.1.1, 9.1.3, 9.2.1 e 9.2.2 do Acórdão 1343/2018-TCU-Plenário e o item 9.2.2 do Acórdão 1095/2016-TCU-Plenário;
n) considerar parcialmente cumprido o item 9.1.2 do Acórdão 1343/2018-TCU-Plenário;
o) considerar não cumpridos os itens 9.2.1 e 9.3.3 do Acórdão 1095/2016-TCU-Plenário;
p) determinar à SAP/PR que:
p.1) no prazo de 90 dias, apresente o plano de implementação de melhorias previstas no SISRGP, incluindo os requisitos previstos no Art. 4º do Decreto 8.425/2015, os batimentos com a Receita Federal, Sisobi, Rais e Maciça, e suspensão automática de inscrições de pescadores artesanais que não comprovarem o exercício da atividade pesqueira ou que exerçam atividade remunerada incompatível com a pesca artesanal, com vistas a reduzir o montante de achados das tipologias TPL_PA_RGP_01, TPL_PA_RGP_02 e TPL_PA_RGP_03.
q) determinar ao INSS que:
q.1) no prazo de 30 dias, apresente ao Tribunal, cronograma de ativação, no sistema do Seguro-Desemprego do Pescador Artesanal, do módulo de entrada e validação dos dados relativos à embarcação, de acordo com o art. 13, § 6º, da Instrução Normativa SPPE/MTE 1/2011, em reiteração ao item 9.2.1 do Acórdão 1095/2016-TCU-Plenário;
q.2) no prazo de 30 dias, elabore, em conjunto com a Empresa de Tecnologia e Informações da Previdência Social (Dataprev) , e apresente ao Tribunal plano para incorporação no sistema de concessão de SDPA de controles que evitem a habilitação de requerimentos extemporâneos como os identificados pelas tipologias TPLSDPAR006 e TPL-SD-PAP-006, em reiteração ao item 9.3.3 do Acórdão 1095/2016-TCU-Plenário e em razão da continuidade em 2018 dos problemas motivaram a recomendação original;
q.3) no prazo de 90 dias, elabore, em conjunto com a Empresa de Tecnologia e Informações da Previdência Social (Dataprev) , e apresente ao Tribunal, plano para incorporação no sistema de concessão de SDPA de controles que evitem a concessão de benefícios a pessoas que tenham exercido atividade formal diferente da pesca artesanal, como os identificados pelas tipologias TPL-SD-PAR-003, TPL-SD-PAP-003, TPLSDPAR005, TPL-SD-PAP-005;
q.4) no prazo de 180 dias, elabore, em conjunto com a Empresa de Tecnologia e Informações da Previdência Social (Dataprev) , e apresente ao Tribunal, plano para utilização dos dados do SisRGP como elemento complementar de verificação da qualidade de pescador artesanal no ato do requerimento do SDPA, considerando o art. 4º do decreto 8.425/2015 e o tempo de exercício da atividade pesqueira artesanal.
r) recomendar ao INSS que:
r.1) no prazo de 180 dias, avalie os achados residuais das tipologias TPL-SD-PAR-001, TPL-SD-PAP-001, TPL-SD-PAR-002, TPL-SD-PAP-002, TPL-SD-PAR-004 e TPL-SD-PAP-004 e estabeleça mecanismo de acompanhamento dessas situações com vistas a reduzir ainda mais as ocorrências ao longo do tempo.
s) determinar à Secretaria do Trabalho/ME que:
s.1) no prazo de 30 dias, apresente as medidas que serão adotadas para reduzir o números de registros de informações tardias ou inexatas no CAGED considerando o art. 7º da Portaria MTE 1.129/2014, com vistas à complementação do atendimento do item 9.1.2 do Acórdão 1343/2018-TCU-Plenário e a reduzir o volume de achados das tipologias TPL-SD-TFR-004 e TPL-SD-TFP-004;
t) recomendar à Secretaria do Trabalho/ME que:
t.1) avalie os achados residuais das tipologias TPL-SD-TFR-001, TPL-SD-TFP-001, TPL-SD-TFR-002, TPL-SD-TFP-002, TPL-SD-TFR-005 e TPL-SD-TFP-005 e estabeleça mecanismo de acompanhamento dessas situações com vistas a reduzir ainda mais as ocorrências ao longo do tempo.
1.7. ASSISTÊNCIA SOCIAL
1.7.1. Credibilidade
1.7.1.1. Achados da credibilidade do Cadastro Único
O trabalho utilizou a base do Cadastro Único referente ao mês de setembro de 2018. Para evitar utilizar dados pendentes de atualização em que já se identificou um problema e por isso não podem ser utilizados para gerar um benefício, foram consideradas apenas as pessoas e famílias com estado cadastral regular.
Considerando que a credibilidade do Cadastro Único foi testada nos outros ciclos da FCB, em favor de um relatório mais conciso, somente serão apresentados os resultados necessários para embasar os achados, omitindo-se resultados que apenas indicam a manutenção da boa qualidade dos dados. As informações completas da credibilidade podem ser consultadas na peça 89.
1.7.1.1.1. Registros que não cumprem as regras de preenchimento mínimo dos documentos
Situação encontrada
Em 3 milhões de registros de indivíduos do Cadastro Único (4%) faltam informações mínimas sobre documentos de identificação.
Critério
Conforme o art. 7º da Portaria MDS 177 de 16 de junho de 2011, as regras do Dicionário de Dados v5.86 (peça 86) e do Manual do Entrevistador (peça 85, p. 74) , o Responsável Familiar (RF) deve informar, obrigatoriamente, o número de CPF ou o Título de Eleitor e os demais componentes da família devem informar, pelo menos, um dos seguintes documentos:
u) Certidão de Nascimento, Casamento ou Registro Indígena
v) Registro de Identidade
w) CPF
x) Título de Eleitor
y) Carteira de Trabalho
Caso o RF seja de família indígena ou quilombola, pode ser informado apenas um dos documentos citados.
Análise
Os problemas de preenchimento mínimo por tipo de família e relação de parentesco são apresentados na Tabela 5.
Tabela 5: Registros com inconsistência no preenchimento dos documentos
	Tipo de família
	Responsável familiar
	Total

		Sim
	Não
	
	Baixa renda
	24.419
	2.941.091
	2.965.510

	Indígena
	406
	30.739
	31.145

	Quilombola
	284
	30.327
	30.611

	Total
	25.109
	3.002.157
	3.027.266

Pode-se constatar que para as pessoas que não são o RF, todos os casos se referem a falha no preenchimento do código do município da certidão de nascimento ou casamento. Em aproximadamente 5% dos casos há erros também em algum outro campo da certidão.
1.7.1.1.2. CPF ou Título de Eleitor preenchido com número inválido
Situação encontrada
Número de CPF e Título de Eleitor impossíveis.
Critério
Os dígitos verificadores do CPF e do Título de Eleitor seguem uma regra matemática. Números que não seguem essa regra não podem ter sido gerados pela Receita Federal ou pelos tribunais eleitorais.
Metodologia
Recálculo dos dígitos verificadores e comparação com o valor informado.
Análise
Foram identificados apenas 13 registros com CPF inválido e 1.223 registros com Título de Eleitor inválido, sendo 455 novos casos em comparação com a fiscalização de 2017, conforme Tabela 6. Apesar do pequeno número de casos, a conferência da validade do documento é simples e falhas nessa verificação podem permitir fraudes mediante inscrição de documentos falsos.
Tabela 6: Número de registros inválidos por tipo de documento e ano
	Tipo de documento
	2017
	2018
	Casos antigos
	Casos novos

	CPF
	32
	13
	13
	0

	Título de Eleitor
	1.170
	1.223
	768
	455

1.7.1.1.3. Documentos preenchidos em multiplicidade
Situação encontrada
Foram identificados com registros em multiplicidade 9.195 CPF, 140.963 títulos de eleitor, 93.808 documentos de identidade e 111.765 carteiras de trabalho.
Critério
Os números de CPF, Título de Eleitor, Documento de Identidade e Carteira de Trabalho são pessoais e uma pessoa não deve ter mais de um registro com situação cadastral regular no CadÚnico.
Metodologia
O preenchimento do documento de identidade e da carteira de trabalho é realizado em múltiplos campos, que foram concatenados antes de se verificar a multiplicidade de registros.
Análise
Falhas na verificação de documentos em multiplicidade podem permitir a ocorrência de fraudes no CadÚnico. Conforme apresentado na Tabela 7, alguns dos casos identificados são os mesmos observados na fiscalização de 2017 e não foram corrigidos.
Tabela 7: Número de registros em multiplicidade por tipo de documento e ano
	Tipo de documento
	2017
	2018
	Casos antigos
	Casos novos

	CPF
	9.902
	9.195
	4.393
	4.802

	Título de Eleitor
	149.271
	140.963
	102.595
	38.368

	Documento de Identidade
	104.440
	93.808
	73.374
	20.434

	Carteira de Trabalho
	116.960
	111.765
	86.822
	24.943

	Certidões
	169.844
	149.288
	24.468
	124.820

Nota-se que em alguns casos essas multiplicidades acontecem pela inserção de informação espúria. Por exemplo, o documento de identidade "10000000000BASSP" aparece 169 vezes no banco de dados.
1.7.1.1.4. Acurácia do CPF e Título de Eleitor
Situação encontrada
7.432 registros com CPF incorreto, 179.738 registros com Título de Eleitor incorreto, 2.077 registros com CPF que não existem na base da Receita, 1.476.118 registros que possuem Título de Eleitor, mas não informaram tal documento.
Critério
De acordo com o Manual do Entrevistador (peça 85, p. 75) , "Embora a exigência seja a da apresentação de ao menos um documento, registre as informações de todos os documentos que cada pessoa possuir".
Metodologia
As informações de nome, nome da mãe, nome do pai, data de nascimento, CPF e Título de Eleitor do CadÚnico foram comparadas com as mesmas informações da base de CPF da Receita Federal e do Título de Eleitor do TSE. Além de averiguar a existência de erros de preenchimentos nos documentos, sempre que possível, a informação correta foi obtida, dando preferência a base cadastral do órgão emissor. Assim, buscou-se dar maior qualidade às tipologias que serão executadas posteriormente. 
Dos cruzamentos e comparações efetuados verificou-se as seguintes situações:
z) Pessoas com CPF válido no CadÚnico, mas cujo CPF não pertence a pessoa registrada pois há considerável divergência em relação às informações existentes na base da Receita Federal;
aa) Pessoas com Título de Eleitor válido no CadÚnico, mas que não pertence à pessoa registrada pois há considerável divergência em relação às informações existentes na base do TSE;
ab) Pessoas sem CPF no CadÚnico, mas cujo CPF foi possível encontrar diretamente na base da Receita Federal pelo Título de Eleitor;
ac) Pessoas sem Título de Eleitor no CadÚnico, mas cujo título foi possível encontrar na base do TSE pelo CPF;
ad) Pessoas com título eleitor no CadÚnico, no entanto esse título não existe na base do TSE, mas foi possível encontrar o título correto na base do TSE pelo CPF;
ae) Pessoas com CPF, no entanto esse CPF não existe na base da Receita Federal;
Análise
Os casos descritos são apresentados na Tabela 8. Nota-se um pequeno decréscimo na quantidade de documentos em desacordo com as bases originárias.
Tabela 8: Número de registros em desacordo com bases dos órgãos emissores por documento e ano
	Descrição
	2017
	2018

	a) CPF com dados incorretos
	10.861
	7.432

	b) Título de Eleitor com dados incorreto
	215.991
	179.738

	c) CPF adicionado
	0
	0

	d) Título de Eleitor adicionado
	1.645.967
	1.476.118

	e) Título de Eleitor corrigido
	211.988
	202.369

	f) CPF inexistente
	3.726
	2.077

	g) Título de Eleitor inexistente
	621.319
	
	h) CPF adicionado indiretamente
	85.182

1.7.1.1.5. Conclusão
Os testes de credibilidade aplicados na base de dados do CadÚnico permitiram uma avalição da qualidade dos dados e do grau de credibilidade das informações produzidas no processo. 
O Achado 01 identificou inconsistências nos critérios de preenchimento mínimo das informações de documentos do Bloco 05. Foram identificados 3.027.266 registros com inconsistências, que correspondem a 4,07% do total dos registros de indivíduos.
Os Achados 02, 03, 04, 05 identificaram inconsistências nos dados dos documentos preenchidos no Bloco 05, como número de CPF e Título de Eleitor inválidos e pessoas com documentos em multiplicidade, conforme indica a Tabela 9. 
Tabela 9: Resultados dos Achados 03, 04, 05
	Tipo de documento
	Quantidade de Inconsistências

		2016
	2017
	2018

	NIS em multiplicidade
	0
	0
	0

	CPF em multiplicidade
	48.477
	9.902
	9.195

	CPF inválido
	53
	32
	13

	Título de Eleitor em multiplicidade
	201.889
	149.271
	140.963

	Título de Eleitor inválido
	2.734
	1.170
	1.223

	Doc. Identidade em multiplicidade
	126.321
	104.440
	93.808

	Cart. de Trab. em multiplicidade
	181.846
	116.960
	111.765

	Certidão em multiplicidade
	274.836
	169.844
	149.288

O Achado 6 identificou inconsistências entre as informações preenchidas no CadÚnico e nas bases de dados do CPF e Título de Eleitor, como pessoas usando CPF ou Título de Eleitor de terceiros, pessoas sem CPF ou Título de Eleitor cadastrado apesar de possuírem tal documento e pessoas com CPF ou Título de Eleitor cujo número não foi emitido pelo órgão responsável.
1.7.1.2. Credibilidade da folha de pagamentos do BPC
O Benefício de Prestação Continuada (BPC) é de responsabilidade da Secretaria Nacional de Assistência Social (SNAS) e operacionalizado pelo Instituto Nacional de Seguro Social (INSS) , dessa maneira, a folha de pagamentos BPC é um subconjunto da folha de pagamentos do INSS, cuja credibilidade já foi analisada na seção 2.1.1.
Nesta seção, somente o atributo de Acurácia da folha de pagamentos do BPC será analisado, no qual as informações cadastrais do BPC serão confrontadas com as informações do CPF da Receita Federal e do Título de Eleitor do TSE.
1.7.1.2.1. CPF inconsistente com base de dados da RFB
Situação Encontrada
8.480 registros com CPF incorreto, 115.780 registros sem CPF e 1.508 registros com CPF que não existe na base da RFB.
Critério
O artigo 21 da Lei Orgânica da Assistência Social exige a revisão do BPC a cada dois anos e o parágrafo 4º do artigo 515 da Instrução Normativa nº 77, de 21 de janeiro de 2015 estabelece que independentemente da modalidade de pagamento será obrigatória a inclusão do CPF do titular, representante legal e procurar no sistema.
Metodologia
O trabalho utilizou a base da Folha de pagamentos do INSS referente ao mês de outubro de 2018, recebida pelo TCU em atendimento ao Acordo de Cooperação Técnica entre INSS e TCU de 17/12/2018 (TC Processo 042.036/2018-6) . Foram considerados os registros dos benefícios com código espécie 87, Amparo social à pessoa portadora de deficiência, e 88, Amparo social ao idoso, com situação do benefício ativo, sendo desconsiderados os pagamentos referentes à pensão alimentícia (CS_PA = 3) .
A metodologia de cruzamento e comparação dos registros entre as bases do BPC, CPF e Título de Eleitor é descrita no Anexo I.
Análise
A base de dados possui o registro de 4,61 milhões de beneficiários, sendo 2 milhões referentes ao BPC Idoso e 2,57 milhões ao BPC Deficiente, conforme indica a Tabela 10.
Tabela 10: Benefícios por espécie
	Benefício
	Número de pessoas

	BPC Idoso 
	2.039.289

	BPC Pessoa com deficiência
	2.579.006

	Total
	4.618.295

Os dados cadastrais da base podem ser divididos em três grupos: i) titular; ii) procurador e iii) representante. Todos esses dados cadastrais foram comparados com as bases de CPF da RFB e de Título de Eleitor do TSE. A partir dessa comparação foi possível verificar se:
af) Os dados no BPC estavam preenchidos corretamente quando comparados aos documentos oficiais;
ag) Os dados no BPC estavam em branco, mesmo aquela pessoa possuindo o documento correspondente;
ah) Os dados no BPC estavam preenchidos com documentos falsos, inexistentes ou de outra pessoa;
ai) Os dados no BPC apresentavam pequenos erros de digitação que não permitiram concluir se os documentos estavam corretos ou não.
Na situação descrita no item 'b' os documentos corretos foram adicionados à base de dados para melhorar a qualidade dos testes que foram realizados posteriormente. A Tabela 11 apresenta os resultados da comparação. A quantidade de registros sem CPF ou com um CPF inexistente na base da RFB reduziu em aproximadamente 62%, enquanto a quantidade de registros com os dados incorretos reduziu 60% de 7.797 para 3.051.  
Tabela 11: Resultados da Análise de Acurácia
	Descrição
	Titular
	Procurador
	Representante

		2017
	2018
	2017
	2018
	2017
	2018

	a) CPF com dados incorretos
	7.797
	3.051
	33
	18
	5.640
	5.411

	b) Título de Eleitor com dados incorretos
	0
	0
	0
	0
	0
	0

	c) CPF adicionado
	0
	0
	0
	0
	0
	0

	d) Título de Eleitor adicionado
	776.192
	867.734
	20.175
	22.263
	428.338
	472.104

	e) Registro sem CPF
	103.103
	34.649
	235
	196
	86.272
	80.935

	f) CPF inexistente
	1.586
	593
	9
	8
	984
	907

1.7.2. Elaboração da base de comparação
Após a etapa de credibilidade dos dados, foi elaborada uma versão consolidada das bases do CadÚnico e do BPC, que incorpora as correções das inconsistências detectadas. Foram utilizados somente os registros em que a pessoa tivesse estado cadastral igual a cadastrada ou validando NIS.
Os valores das variáveis nome da mãe ou nome do pai considerados inválidos foram removidos, deixando-se a informação em branco. Os nomes com abreviações foram mantidos.
Os CPFs em situação irregular junto à Receita Federal foram removidos, pois verificou-se que em alguns casos os beneficiários usam CPF de parentes - ex: filhos com CPF de um dos pais ou esposa com CPF do marido - enquanto outro CPF válido é utilizado nos registros administrativos, prejudicando a comparação dos registros.
Os documentos considerados errados ou inexistentes foram excluídos e foram incluídos os documentos corretos para as pessoas que foram encontradas e validadas na comparação das bases.
A partir da base de dados consolidada foram realizados os cruzamentos em busca de indícios de renda ou patrimônio incompatíveis com o recebimento de benefícios.
1.7.3. Tipologias
1.7.3.1. Tipologias do Programa Bolsa Família
1.7.3.1.1. Beneficiário com renda formal 
Situação Encontrada: 
Foram identificados 4.206 servidores federais e 2.399 pensionistas de servidor federal que são beneficiários do Programa Bolsa Família. Foram encontradas 857.064 famílias com renda familiar per capita acima do valor de entrada no PBF. Desse total, 642.165 famílias recebem até meio salário mínimo per capita e estão dentro da regra de permanência no programa, as demais famílias, 214.899, apresentam renda superior a regra de permanência e deveriam ter se desligado do programa.
É importante ressaltar que não constitui ilegalidade o servidor ou pensionista receber benefícios do PBF, e nem que membros da família tenham renda de aposentadoria ou emprego formal, desde que a renda per capita da família esteja nos limites do programa. Os resultados do cruzamento serão encaminhados para a Senarc, que deve consolidar os resultados e comparar as rendas identificadas com as rendas declaradas pelas famílias. A Tabela 12 apresenta a quantidade de servidores e pensionistas do Governo Federal identificados por faixa de renda do salário mínimo de 2018 (R$ 954,00) . A Tabela 13 apresenta o quantitativo de famílias encontradas por faixa de renda per capita.
Tabela 12: Remuneração bruta dos indícios 2.3.3.1.1 por faixa de salário mínimo
	Remuneração Bruta
 (salário mínimo) 
	Quantidade

	Até 1
	1981

	Entre 1 e 2
	2048

	Entre 2 e 3
	1210

	Entre 3 e 4
	634

	Entre 4 e 5
	278

	Entre 5 e 10
	324

	Maior que 10
	125

	Total
	6.600

Tabela 13: Famílias com indício de irregularidade por faixa de renda per capita
	Renda per capita (R$) 
	Número de famílias 

	De 178,00 a 477,00
	642.165

	De 477,00 a 954,00
	181.855

	De 954,01 a 1.908,00
	29.460

	De 1.908,01 a 4.770,00
	3.431

	De 4.770,01 a 9.540,00
	128

	Acima de 9.540,00
	25

Critério: 
De acordo com o Decreto 5.209/2004, alterado pelo Decreto 8.794/2016, são famílias elegíveis para participar do PBF:
aj) Famílias com renda mensal per capita até R$ 89,00;
ak) Famílias com renda mensal per capita entre R$ 89,01 e R$ 178,00 e que possuam pelo menos um membro entre 0 e 17 anos.
Após a entrada da família no programa, de acordo com o art. 6º da Portaria MDS nº 617 de 11 de agosto de 2010, alterada pela Portaria MDS nº 118 de 30 de dezembro de 2015, a renda per capita das famílias pode se elevar até meio salário mínimo (R$ 468,50) sem que haja o imediato cancelamento dos benefícios. Se após dois anos a renda per capita ainda for superior à regra de entrada no PBF haverá o cancelamento do benefício.
Ressalta-se que a qualquer momento, se a renda familiar per capita for superior a meio salário mínimo o cancelamento será imediato.
Metodologia: 
Cruzamento de informações entre o Cadastro Único de setembro de 2018, famílias com o benefício liberado na Folha de Pagamentos do PBF de outubro de 2018, folha de pagamentos dos servidores civis do Executivo Federal de setembro de 2018 e folha de pagamento dos servidores militares, servidores civis do Legislativo, Judiciário e Ministério Público e funcionários em regime celetista do governo federal de setembro de 2018, Rais 2017 e Maciça de outubro de 2018. O CPF foi utilizado como campo chave nos cruzamentos. 
Foram desconsiderados dos resultados os estagiários e os militares não engajados, que compõem o efetivo militar variável com duração de serviço por até 1 ano. Na Rais, buscando evitar um erro comum em que os valores são lançados sem a vírgula, os rendimentos acima de R$ 93.700,00 (100 salários mínimos de 2017) foram divididos por 100. Na folha de pagamentos do INSS, foram mantidos somente os benefícios dos tipos aposentadoria, previdenciário, renda mensal vitalícia e amparos, assim como seus complementos.
Para o cálculo da renda familiar per capita, as rendas obtidas da Rais e Maciça foram somadas para todos os membros da família do CadÚnico e divididos pela quantidade de membros, que foi calculada de acordo com o número de NIS distintos cadastrados na família.
Evidências:
Os arquivos A_PBF_TPL_012_PBF_EXTRASIAPE_PENSIONISTA.txt, A_PBF_TPL_012_PBF_SIAPE_PENSIONISTA.txt, A_PBF_TPL_012_PBF_EXTRASIAPE.txt, A_PBF_TPL_012_PBF_SIAPE.txt e A_PBF_TPL_002_PBF_RAIS_INSS.txt contêm as evidências com os resultados da tipologia.
1.7.3.1.2. Beneficiário apresentou Declaração de Ajuste Anual do Imposto de Renda Pessoa Física (IRPF) 
Situação Encontrada: 
Foram identificadas 66.752 pessoas que entregaram a Declaração de Ajuste Anual do IRPF para os anos de 2017 ou 2018. A Tabela 14 apresenta o resultado do cruzamento por situação da família.
Tabela 14: Quantidade de pessoas físicas que entregaram a declaração do IRPF
	Ano da última entrega
	Situação da Família

		Liberada
	Bloqueada
	Suspensa

	2017
	16.783
	5.953
	72

	2018
	37.391
	6.420
	133

	Total
	54.174
	12.373
	205

Critério: 
O Beneficiário apresentou Declaração de Ajuste Anual do IRPF referente aos anos de 2017 ou 2018. A base CPF do Receita Federal possui um campo que informa o último ano de entrega da declaração e a Tabela 15 indica os critérios e as condições da pessoa física obrigada a apresentar a declaração do IRPF, de acordo com a Instrução Normativa RFB nº  1.690, de 20 de fevereiro de 2017.
Mesmo que não esteja obrigada, qualquer pessoa pode apresentar a declaração, desde que não tenha constado como dependente em outra declaração.
Tabela 15: Critérios e Condições para apresentar a Declaração de Ajuste Anual do IRPF 2018
	Critérios
	Condições

	Renda
	- recebeu rendimentos tributáveis, sujeitos ao ajuste na declaração, cuja soma anual foi superior a R$ 28.559,70;

		- recebeu rendimentos isentos, não tributáveis ou tributados exclusivamente na fonte, cuja soma foi superior a R$ 40.000,00.

	Ganho de capital e operações em bolsa de valores
	- obteve, em qualquer mês, ganho de capital na alienação de bens ou direitos, sujeito à incidência do imposto, ou realizou operações em bolsas de valores, de mercadorias, de futuros e assemelhadas; 

		- optou pela isenção do imposto sobre a renda incidente sobre o ganho de capital auferido na venda de imóveis residenciais, cujo produto da venda seja destinado à aplicação na aquisição de imóveis residenciais localizados no País, no prazo de 180 (cento e oitenta) dias contados da celebração do contrato de venda, nos termos do art. 39 da Lei nº 11.196, de 21 de novembro de 2005.

	Atividade rural
	- relativamente à atividade rural:
a) obteve receita bruta anual em valor superior a R$ 142.798,50; 
b) pretenda compensar, no ano-calendário de 2016 ou posteriores, prejuízos de anos-calendário anteriores ou do próprio ano-calendário de 2017.

	Bens e direitos
	- teve a posse ou a propriedade, em 31 de dezembro de 2016, de bens ou direitos, inclusive terra nua, de valor total superior a R$ 300.000,00.

	Condição de residente no Brasil
	- passou à condição de residente no Brasil em qualquer mês e nessa condição se encontrava em 31 de dezembro de 2017.

Metodologia: 
Cruzamento de informações entre as bases do Cadastro Único de setembro de 2018, famílias com o benefício liberado na Folha de Pagamentos do PBF de outubro de 2018 e a base do CPF, utilizando o CPF da pessoa cadastrada como chave do cruzamento.
Evidências:
As evidências estão no arquivo A_PBF_TPL_008_PBF_IRPF.txt que contém os resultados da tipologia.
1.7.3.1.3. Beneficiário como favorecido de pagamento no SIAFI
Situação Encontrada: 
Foram identificados 942 beneficiários que receberam pagamentos no Siafi com valores superiores a R$ 11.448. 

 A Tabela 16 apresenta os valores recebidos por faixa de valor. 
Tabela 16: Valores recebidos no Siafi por faixa
	Valor (R$) 
	Quantidade

	Até 20.000
	478

	20.000 |- 40.000
	410

	40.000 |- 60.000
	44

	60.000 |- 80.000
	2

	80.000 |- 100.000
	5

	Maior que 150.000
	3

Critério:
De acordo com o Decreto 5.209/2004, alterado pelo Decreto 9.396/2018, são famílias elegíveis para participar do PBF:
al) Famílias com renda mensal per capita até R$ 89,00;
am) Famílias com renda mensal per capita entre R$ 89,01 e R$ 178,00 e que possuam pelo menos um membro entre 0 e 17 anos.
Após a entrada da família no programa, de acordo com o art. 6º da Portaria MDS nº 617 de 11 de agosto de 2010, alterada pela Portaria MDS nº 118 de 30 de dezembro de 2015, a renda per capita das famílias pode se elevar até meio salário mínimo (R$ 468,50) sem que haja o imediato cancelamento dos benefícios. Se após dois anos a renda per capita ainda for superior à regra de entrada no PBF haverá o cancelamento do benefício.
Ressalta-se que a qualquer momento, se a renda familiar per capita for superior a meio salário mínimo o cancelamento deverá ser imediato.
Metodologia: 
Cruzamento de informações entre as bases do Cadastro Único de setembro de 2018, famílias com o benefício na Folha de Pagamentos do PBF de outubro de 2018 e do SIAFI, utilizando o CPF como chave.
Evidências:
As evidências estão no arquivo A_PBF_TPL_004_PBF_CPF_SIAFI.txt que contém os resultados da tipologia.
1.7.3.1.4. Beneficiário com CPF em multiplicidade ou cancelado 
Situação Encontrada: 
O cruzamento de informações identificou 71 beneficiários com o CPF em multiplicidade e 15.039 beneficiários com o CPF com situação cadastral cancelado.
Os CPF em multiplicidade foram identificados pelo cruzamento entre as informações do próprio Cadastro Único, enquanto os CPFs cancelados foram identificados com base nas informações da Receita Federal. 
A Tabela 17 apresenta os resultados identificados.
Tabela 17: Inconsistências no CPF
	Descrição 
	Quantidade

	Multiplicidade
	71

	Titular Falecido
	13.503

	Cancelada por Multiplicidade
	1.431

	Nula
	36

	Cancelada de Ofício
	69

	Total
	15.110

Critério: 
A Portaria MDS nº 177 de 2011 dispõem que o cadastro válido é aquele que atende integralmente aos requisitos de validação, fixados conforme a versão do sistema.
O art. 2 da Instrução Normativa 02/2011 da Senarc/MDS especifica os requisitos para considerar um cadastro válido.
Art. 2º Conforme determina o art. 2º, inciso IX, da Portaria nº 177, de 16 de junho de 2011, considera-se válido o cadastro familiar que atenda integralmente os seguintes requisitos:
I - preenchimento de todos os campos obrigatórios do Formulário Principal de Cadastramento, do Formulário Suplementar 1 e, quando pertinente, o Suplementar 2;
II - Responsável pela Unidade Familiar (RF) com idade igual ou superior a 16 anos;
III - registro de pelo menos um dos documentos de identificação previstos no Formulário Principal de Cadastramento para todos os componentes da família;
IV - registro do número do CPF ou do Título de Eleitor para o RF, à exceção dos casos de cadastramento diferenciado definidos na Seção V do Capítulo II da Portaria nº 177, de 16 de junho de 2011, que poderão apresentar qualquer documento de identificação previsto no Formulário Principal de Cadastramento;
V - todos os números de CPF registrados possuem dígito verificador válido e titularidade correta; e
VI - ausência de multiplicidade na base nacional do Cadastro Único.
A Instrução Normativa da Receita Federal do Brasil n. 1.548/2015, que trata sobre o CPF, dispõem que:
Art. 21. A inscrição no CPF será enquadrada, quanto à situação cadastral, em:
I - regular, quando não houver inconsistência cadastral e não constar omissão de DIRPF;
II - pendente de regularização, quando houver omissão de DIRPF;
III - suspensa, quando houver inconsistência cadastral;
IV - cancelada por multiplicidade, quando houver mais de uma inscrição no CPF para a mesma pessoa;
V - cancelada por óbito sem espólio, nos termos do inciso II do § 2º do art. 15;
V - titular falecido, quando for incluído o ano de óbito; (Redação dada pelo (a) Instrução Normativa RFB nº 1746, de 28 de setembro de 2017) 
VI - cancelada por encerramento de espólio, nos termos do inciso I do § 2º do art. 15; e   (Revogado (a) pelo (a) Instrução Normativa RFB nº 1746, de 28 de setembro de 2017) 
VII - nula, nos termos do art. 17.
O parágrafo único do art. 1° da Circular n. 3.788/2016 do Banco Central do Brasil que estabelece procedimentos e condições para a abertura, a manutenção e o encerramento de contas de depósitos, dispõem que:
Art. 1°. Parágrafo único. São caracterizadas como irregularidades cadastrais as situações de inscrição no CPF "suspensa", "cancelada" ou "nula", conforme definidas em instrução normativa da Receita Federal do Brasil.
Metodologia: 
Cruzamento de informações entre as bases do Cadastro Único de setembro de 2018, famílias com o benefício na Folha de Pagamentos do PBF de outubro de 2018 e a base do CPF, utilizando o CPF da pessoa cadastrada como chave de cruzamento.
A base do CPF possui um campo que registra a data de alteração da situação cadastral do indivíduo. Foram incluídos nos relatórios os registros com alterações até setembro de 2018, entretanto o arquivo com indícios inclui os registros com alterações posteriores. Ademais, existem registros com a situação "Titular Falecido" sem a informação no ano de óbito. Conforme informações prestadas pela RFB, os registros foram marcados nessa situação devido à indícios de óbito, mas que não houve a comprovação.
Evidências:
As evidências estão no arquivo A_PBF_TPL_009_PBF_SIT_CPF.txt que contém os resultados da tipologia.
1.7.3.1.5. Beneficiário com indício de falecimento
Situação Encontrada: 
A Tabela 18 apresenta o resultado do cruzamento com o Sisobi. A primeira coluna identifica a situação da família em relação ao pagamento do benefício e a segunda coluna indica se existe marcação de suspeita de óbito realizado pelo MDS.
Dessa maneira, foram identificados 22.999 registros de pessoas na base do SISOBI com a situação "Liberada". Desse total, 13.862 registros foram identificados com técnicas de data quality, que comparou os registros do SISOBI e do cadastro CPF.
Tabela 18: Beneficiários Identificados no Sisobi
	Situação da Família
	Suspeita de Óbito
	Quantidade

	LIBERADA
		22.986

	LIBERADA
	Sim
	13

	BLOQUEADA
		19.666

	BLOQUEADA
	Sim
	16.678

	SUSPENSA
		208

	SUSPENSA
	Sim
	16

Também foram identificadas 2.908 pessoas com o benefício da família liberado, cujo beneficiário constava como instituidor de pensão por morte no INSS. 
A Tabela 19 apresenta o total de beneficiários identificados por tipo de situação da família.
Tabela 19: Beneficiários Identificados como Instituidor no INSS
	Situação da Família
	Quantidade

	LIBERADA
	2908

	BLOQUEADA
	2259

	SUSPENSA
	41

Critério: 
A Portaria MDS n.177 de 2011 dispõe que o cadastro válido é aquele que atende integralmente aos requisitos de validação, fixados conforme a versão do sistema.
O art. 8 da Instrução Normativa 02/2011 da Senarc/MDS especifica os motivos para exclusão de pessoa da base do Cadastro Único.
Art. 8º O município poderá efetuar a exclusão de pessoa da base do Cadastro Único quando ocorrer: 
I - falecimento da pessoa; 
II - desligamento da pessoa da família em que está cadastrada; 
III - desligamento voluntário da pessoa; e 
IV - decisão judicial. 
§ 1º Nos casos previstos no inciso I, o Sistema de Cadastro Único obrigará o preenchimento das informações de Certidão de Óbito, conforme descrito no art. 6º, § 1º, desta Instrução Normativa. 
§ 2º Nos casos previstos nos incisos II, III e IV, o preenchimento do "Complemento do Motivo" no Sistema de Cadastro Único será opcional.
Metodologia: 
Cruzamento de informações entre as bases do Cadastro Único de setembro de 2018, famílias com o benefício na Folha de Pagamentos do PBF de outubro de 2018, base do Sisobi e base da folha de pagamentos do INSS de outubro de 2018 utilizando o CPF da pessoa cadastrada como chave de cruzamento.
Evidências:
As evidências estão no arquivo A_PBF_TPL_001_PBF_SISOBI.txt, A_PBF_TPL_000_MACICA_INST_PENSAO_5.txt, A_PBF_TPL_000_MACICA_INST_PENSAO_6.txt e A_PBF_TPL_000_MACICA_INST_PENSAO_7.txt que contêm os resultados da tipologia.
1.7.3.1.6. Beneficiário sócio ou diretor de empresa que recebeu pagamento por meio do SIAFI
Situação Encontrada: 
Foram identificados 212 beneficiários que são sócios ou diretores de empresas, 47 conforme as informações do CNPJ e 165 conforme informações do CNE, cujas empresas receberam pagamentos por meio de ordem bancária no Siafi, no período entre janeiro de 2017 e setembro de 2018, em valores superiores a 24.000,00 reais. 

A Tabela 20 apresenta as quantidades por faixa de valor e origem dos dados. 
Tabela 20: Quantidade de beneficiários por faixa de recebimento no Siafi e origem dos dados
	Valor (R$) 
	CNPJ
	CNE

	Até 50.000
	15
	47

	50.000 |- 100.000
	15
	25

	100.000 |- 150.000
	6
	21

	Maior que 150.000
	11
	71

Critério: 
O Beneficiário é sócio ou diretor de uma empresa que recebeu pagamentos superiores a 24.000 reais no período de janeiro de 2017 a setembro de 2018. 
A situação encontrada contraria o princípio da moralidade disposto no art. 37 da CF/88, uma vez que mostra sinais exteriores de riqueza definidos no § 1º do art. 6º da Lei 8.021/1990 - "Considera-se sinal exterior de riqueza a realização de gastos incompatíveis com a renda disponível do contribuinte", bem como no § 1º do artigo 9º da Lei 8.846/1994 - "Consideram-se bens representativos de sinais exteriores de riqueza, para os efeitos deste artigo, automóveis, iates, imóveis, cavalos de raça, aeronaves e outros bens que demandem gastos para sua utilização" (grifo nosso) . Tais sinais de riqueza se mostram incompatíveis com o conceito de família de baixa renda, conforme definido no Decreto 6.135/2007.
Art. 4º  Para fins deste Decreto, adotam-se as seguintes definições:
II - família de baixa renda: sem prejuízo do disposto no inciso I:
a) aquela com renda familiar mensal per capita de até meio salário mínimo; ou
b) a que possua renda familiar mensal de até três salários mínimos;
Metodologia: 
Cruzamento de informações entre as bases do Cadastro Único de setembro de 2018, famílias com o benefício na Folha de Pagamentos do PBF de outubro de 2018, Siafi, base do CNPJ e base do CNE, utilizando o CPF como chave.
Evidências:
As evidências estão nos arquivos A_PBF_TPL_005_PBF_CNPJ_SIAFI.txt e A_PBF_TPL_006_PBF_CNE_SIAFI.txt que contêm os resultados da tipologia.
1.7.3.1.7. Beneficiário sócio de empresa, base do CNPJ, com participação no Capital social superior a 40 mil reais ou empresa com Capital Social superior à cem mil reais
Situação Encontrada: 
Foram identificados 48.921 beneficiários que são sócios de empresa com participação no social superior a 40 mil reais e 14.909 registros de sócios de empresas com capital social superior à 100 mil reais.
apresenta a quantidade de registros identificados com participação superior a 40 mil reais no capital social de empresas e a Tabela 22 a quantidade de beneficiários que são sócios de empresas com capital social superior a 100 mil reais.
Tabela 21: Quantidade de registros por participação no capital social
	Participação no Capital Social (R$) 
	Quantidade

	40.000 |- 50.000
	13.320

	50.000 |- 100.000
	26.072

	100.000 |- 150.000
	3.614

	150.000 |- 250.000
	2.972

	250.000 |- 500.000
	1.910

	Maior que 500.000
	1.033

Tabela 22: Capital Social por empresa
	Capital Social (R$) 
	Quantidade

	100.000 |- 150.000
	4.880

	150.000 |- 250.000
	4.675

	250.000 |- 500.000
	3.575

	Maior que 500.000
	1.779

Critério: 
O Beneficiário é sócio ou diretor de uma empresa com capital social superior a 100 mil reais ou possui participação na empresa superior a 40 mil reais.
A situação encontrada contraria o princípio da moralidade disposto no art. 37 da CF/88, uma vez que mostra sinais exteriores de riqueza definidos no § 1º do art. 6º da Lei 8.021/1990 - "Considera-se sinal exterior de riqueza a realização de gastos incompatíveis com a renda disponível do contribuinte", bem como no § 1º do artigo 9º da Lei 8.846/1994 - "Consideram-se bens representativos de sinais exteriores de riqueza, para os efeitos deste artigo, automóveis, iates, imóveis, cavalos de raça, aeronaves e outros bens que demandem gastos para sua utilização" (grifo nosso) . Tais sinais de riqueza se mostram incompatíveis com o conceito de família de baixa renda, conforme definido no Decreto 6.135/2007.
Art. 4º Para fins deste Decreto, adotam-se as seguintes definições:
II - família de baixa renda: sem prejuízo do disposto no inciso I:
a) aquela com renda familiar mensal per capita de até meio salário mínimo; ou
b) a que possua renda familiar mensal de até três salários mínimos;
Metodologia: 
Cruzamento de informações entre as bases do Cadastro Único de setembro de 2018, famílias com o benefício na Folha de Pagamentos do PBF de outubro de 2018, Siafi e base do CNPJ, utilizando o CPF como chave.
Evidências:
As evidências estão no arquivo A_PBF_TPL_000_CNPJ_CAPITAL_SOCIAL.txt que contém os resultados da tipologia.
1.7.3.1.8. Beneficiário sócio ou diretor de empresa, conforme a base do CNE, que declarou informações na RAIS
Situação Encontrada: 
Foram identificados 17.117 beneficiários que são sócios ou diretores de empresas, conforme as informações do CNPJ, cujas empresas declararam na Rais, possuir uma folha de pagamentos com valores superiores a R$ 10.000,00.
A Tabela 23 apresenta a quantidade de beneficiários por faixa de valor. 
Tabela 23: Quantidade de beneficiários por média das remunerações mensais declaradas na Rais
	Média das remunerações mensais
	Quantidade

	Até 10.000
	15.427

	10.000 |- 20.000
	998

	20.000 |- 30.000
	284

	30.000 |- 40.000
	119

	40.000 |- 50.000
	68

	50.000 |- 100.000
	131

	Maior que 100.000
	90

Critério: 
O Beneficiário é sócio ou diretor de uma empresa que declarou na Rais, ano calendário de 2017, possuir uma folha de pagamentos superior à média mensal de R$ 10.000 reais.
Foram removidas dos resultados as empresas classificadas como: Cooperativas, Organização Religiosa, Comunidade Indígena, Associação Privada, Produtor Rural (Pessoa Física) ; bem como, as empresas que não estão ativas, 
A situação encontrada contraria o princípio da moralidade disposto no art. 37 da CF/88, uma vez que mostra sinais exteriores de riqueza definidos no § 1º do art. 6º da Lei 8.021/1990 - "Considera-se sinal exterior de riqueza a realização de gastos incompatíveis com a renda disponível do contribuinte", bem como no § 1º do artigo 9º da Lei 8.846/1994 - "Consideram-se bens representativos de sinais exteriores de riqueza, para os efeitos deste artigo, automóveis, iates, imóveis, cavalos de raça, aeronaves e outros bens que demandem gastos para sua utilização" (grifo nosso) . Tais sinais de riqueza se mostram incompatíveis com o conceito de família de baixa renda, conforme definido no Decreto 6.135/2007.
Art. 4º Para fins deste Decreto, adotam-se as seguintes definições:
II - família de baixa renda: sem prejuízo do disposto no inciso I:
a) aquela com renda familiar mensal per capita de até meio salário mínimo; ou
b) a que possua renda familiar mensal de até três salários mínimos;
Metodologia: 
Cruzamento de informações entre as bases do Cadastro Único de setembro de 2018, famílias com o benefício na Folha de Pagamentos do PBF de outubro de 2018, a Rais de 2017 e base do CNPJ, utilizando o CPF como chave.
Evidências:
As evidências estão no arquivo A_PBF_TPL_000_CPF_CNPJ_RAIS.txt que contém os resultados da tipologia.
1.7.3.1.9. Beneficiário com CPF suspenso. 
Situação Encontrada: 
O cruzamento de informações identificou 358.281 beneficiários com o CPF com situação cadastral suspensa, que ocorre quando o registro do documento possui inconsistência cadastral.
Critério: 
A Portaria MDS n.177 de 2011 dispõem que o cadastro válido é aquele que atende integralmente aos requisitos de validação, fixados conforme a versão do sistema.
O art. 2º da Instrução Normativa 02/2011 da Senarc/MDS especifica os requisitos para considerar um cadastro válido.
Art. 2º Conforme determina o art. 2º, inciso IX, da Portaria nº 177, de 16 de junho de 2011, considera-se válido o cadastro familiar que atenda integralmente os seguintes requisitos:
I - preenchimento de todos os campos obrigatórios do Formulário Principal de Cadastramento, do Formulário Suplementar 1 e, quando pertinente, o Suplementar 2;
II - Responsável pela Unidade Familiar (RF) com idade igual ou superior a 16 anos;
III - registro de pelo menos um dos documentos de identificação previstos no Formulário Principal de Cadastramento para todos os componentes da família;
IV - registro do número do CPF ou do Título de Eleitor para o RF, à exceção dos casos de cadastramento diferenciado definidos na Seção V do Capítulo II da Portaria nº 177, de 16 de junho de 2011, que poderão apresentar qualquer documento de identificação previsto no Formulário Principal de Cadastramento;
V - todos os números de CPF registrados possuem dígito verificador válido e titularidade correta; e
VI - ausência de multiplicidade na base nacional do Cadastro Único.
A Instrução Normativa da Receita Federal do Brasil n. 1.548/2015, que trata sobre o CPF, dispõe que:
Art. 21. A inscrição no CPF será enquadrada, quanto à situação cadastral, em:
I - regular, quando não houver inconsistência cadastral e não constar omissão de DIRPF;
II - pendente de regularização, quando houver omissão de DIRPF;
III - suspensa, quando houver inconsistência cadastral;
IV - cancelada por multiplicidade, quando houver mais de uma inscrição no CPF para a mesma pessoa;
V - cancelada por óbito sem espólio, nos termos do inciso II do § 2º do art. 15;
V - titular falecido, quando for incluído o ano de óbito; (Redação dada pelo (a) Instrução Normativa RFB nº 1746, de 28 de setembro de 2017) 
VI - cancelada por encerramento de espólio, nos termos do inciso I do § 2º do art. 15; e   (Revogado (a) pelo (a) Instrução Normativa RFB nº 1746, de 28 de setembro de 2017) 
VII - nula, nos termos do art. 17.
O parágrafo único do art. 1° da Circular n. 3.788/2016 do Banco Central do Brasil que estabelece procedimentos e condições para a abertura, a manutenção e o encerramento de contas de depósitos, dispõe que:
Art. 1°. Parágrafo único. São caracterizadas como irregularidades cadastrais as situações de inscrição no CPF "suspensa", "cancelada" ou "nula", conforme definidas em instrução normativa da Receita Federal do Brasil.
Metodologia: 
Cruzamento de informações entre as bases do Cadastro Único de setembro de 2018, famílias com o benefício na Folha de Pagamentos do PBF de outubro de 2018 e a base do CPF, utilizando o CPF da pessoa cadastrada como chave de cruzamento.
Evidências:
As evidências estão no arquivo A_PBF_TPL_009_PBF_SIT_CPF.txt que contém os resultados da tipologia.
1.7.3.2. Tipologias do Cadastro Único
1.7.3.2.1. Registro com CPF em multiplicidade, inválido ou cancelado 
Situação Encontrada: 
O cruzamento de informações identificou 119 registros com CPF em multiplicidade, 124.255 com a inscrição do CPF cancelada.
Os CPF em multiplicidade foram identificados pelo cruzamento entre as informações do próprio Cadastro Único, os números inválidos foram identificados pelo teste do dígito verificador, enquanto os CPFs cancelados foram identificados com base nas informações da Receita Federal
A base de informações cadastrais da Receita possui um campo com a descrição da situação cadastral do CPF. A Tabela 24 apresenta os resultados identificados.
Tabela 24: Inconsistências no CPF
	Descrição
	Quantidade

	Multiplicidade
	111

	Cancelada por Titular Falecido
	118.552

	Cancelada por Multiplicidade
	5.223

	Nula
	129

	Cancelada de Ofício
	240

	Total
	124.255

Critério: 
A Portaria MDS nº 177 de 2011 dispõem que o cadastro válido é aquele que atende integralmente aos requisitos de validação, fixados conforme a versão do Sistema de Cadastro Único em utilização no município e Distrito Federal.
O art. 2 da Instrução Normativa 02/2011 da Senarc/MDS especifica os requisitos para considerar um cadastro válido.
Art. 2º Conforme determina o art. 2º, inciso IX, da Portaria nº 177, de 16 de junho de 2011, considera-se válido o cadastro familiar que atenda integralmente os seguintes requisitos:
I - preenchimento de todos os campos obrigatórios do Formulário Principal de Cadastramento, do Formulário Suplementar 1 e, quando pertinente, o Suplementar 2;
II - Responsável pela Unidade Familiar (RF) com idade igual ou superior a 16 anos;
III - registro de pelo menos um dos documentos de identificação previstos no Formulário Principal de Cadastramento para todos os componentes da família;
IV - registro do número do CPF ou do Título de Eleitor para o RF, à exceção dos casos de cadastramento diferenciado definidos na Seção V do Capítulo II da Portaria nº 177, de 16 de junho de 2011, que poderão apresentar qualquer documento de identificação previsto no Formulário Principal de Cadastramento;
V - todos os números de CPF registrados possuem dígito verificador válido e titularidade correta; e
VI - ausência de multiplicidade na base nacional do Cadastro Único.
A Instrução Normativa da Receita Federal do Brasil n. 1.548/2015 que trata sobre o CPF dispõe que:
Art. 21. A inscrição no CPF será enquadrada, quanto à situação cadastral, em:
I - regular, quando não houver inconsistência cadastral e não constar omissão de DIRPF;
II - pendente de regularização, quando houver omissão de DIRPF;
III - suspensa, quando houver inconsistência cadastral;
IV - cancelada por multiplicidade, quando houver mais de uma inscrição no CPF para a mesma pessoa;
V - cancelada por óbito sem espólio, nos termos do inciso II do § 2º do art. 15;
V - titular falecido, quando for incluído o ano de óbito; (Redação dada pela Instrução Normativa RFB nº 1746, de 28 de setembro de 2017) 
VI - cancelada por encerramento de espólio, nos termos do inciso I do § 2º do art. 15; e (Revogada pela Instrução Normativa RFB nº 1746, de 28 de setembro de 2017) 
VII - nula, nos termos do art. 17.
O parágrafo único do art. 1° da Circular n. 3.788/2016 do Banco Central do Brasil que estabelece procedimentos e condições para a abertura, a manutenção e o encerramento de contas de depósitos, dispõe que:
Art. 1°. Parágrafo único. São caracterizadas como irregularidades cadastrais as situações de inscrição no CPF "suspensa", "cancelada" ou "nula", conforme definidas em instrução normativa da Receita Federal do Brasil. 
Metodologia: 
Cruzamento de informações entre as bases do Cadastro Único de setembro de 2018 e a base do CPF, utilizando o CPF da pessoa cadastrada como chave de cruzamento.
A base do CPF possui um campo que registra a data de alteração da situação cadastral do indivíduo. Foram incluídos nos relatórios os registros com alterações até setembro de 2018, entretanto o arquivo com indícios inclui os registros com alterações posteriores. Ademais, existem registros com a situação "Titular Falecido" sem a informação no ano de óbito. Conforme informações prestadas pela RFB, os registros foram marcados nessa situação devido à indícios de óbito, mas que não houve a comprovação.
Evidências:
As evidências estão no arquivo A_CD_TPL_014_CD_SIT_CPF.txt que contém os resultados da tipologia.
1.7.3.2.2. Registro identificado na base do SISOBI
Situação Encontrada: 
O cruzamento identificou 294.993 pessoas do CadÚnico na base do Sisobi, que não possuem marcação de suspeita de óbito realizada pela Senarc. O cruzamento utilizou as informações do Cadastro Único de setembro de 2018 e do Sisobi de agosto de 2018 para evitar problemas de temporalidade.
Desse total, 66.758 registros foram identificados com técnicas de Data Quality, utilizadas na comparação dos registros entre o Sisobi e as informações de cadastro do CPF.
Tabela 25: Pessoas identificadas no Sisobi
	Suspeita de Óbito
	Quantidade

	Não
	294.993

	Sim
	180.436

Critério: 
A Portaria MDS nº 177 de 2011 dispõem que o cadastro válido é aquele que atende integralmente aos requisitos de validação, fixados conforme a versão do Sistema de Cadastro Único em utilização no município e Distrito Federal.
O art. 8 da Instrução Normativa 02/2011 da Senarc/MDS especifica os motivos para exclusão de pessoa da base do Cadastro Único.
Art. 8º O município poderá efetuar a exclusão de pessoa da base do Cadastro Único quando ocorrer: 
I - falecimento da pessoa; 
II - desligamento da pessoa da família em que está cadastrada; 
III - desligamento voluntário da pessoa; e 
IV - decisão judicial. 
§ 1º Nos casos previstos no inciso I, o Sistema de Cadastro Único obrigará o preenchimento das informações de Certidão de Óbito, conforme descrito no art. 6º, § 1º, desta Instrução Normativa. 
§ 2º Nos casos previstos nos incisos II, III e IV, o preenchimento do "Complemento do Motivo" no Sistema de Cadastro Único será opcional.
Metodologia: 
Cruzamento de informações entre as bases do Cadastro Único de setembro de 2018 e a base do Sisobi de agosto de 2018, utilizando o CPF da pessoa cadastrada como chave de cruzamento.
Evidências:
As evidências estão no arquivo A_CD_TPL_016_CD_SIOBI.txt que contém os resultados da tipologia.
1.7.3.2.3. Registro identificado como Instituidor de pensão por morte no INSS.
Situação Encontrada: 
O cruzamento identificou 68.606 pessoas que constam como instituidor de pensão por morte no INSS. 
Critério: 
A Portaria MDS nº 177 de 2011 dispõem que o cadastro válido é aquele que atende integralmente aos requisitos de validação, fixados conforme a versão do Sistema.
O art. 8 da Instrução Normativa 02/2011 da Senarc/MDS especifica os motivos para exclusão de pessoa da base do Cadastro Único.
Art. 8º O município poderá efetuar a exclusão de pessoa da base do Cadastro Único quando ocorrer: 
I - falecimento da pessoa; 
II - desligamento da pessoa da família em que está cadastrada; 
III - desligamento voluntário da pessoa; e 
IV - decisão judicial. 
§ 1º Nos casos previstos no inciso I, o Sistema de Cadastro Único obrigará o preenchimento das informações de Certidão de Óbito, conforme descrito no art. 6º, § 1º, desta Instrução Normativa. 
§ 2º Nos casos previstos nos incisos II, III e IV, o preenchimento do "Complemento do Motivo" no Sistema de Cadastro Único será opcional.
Metodologia: 
Cruzamento de informações entre as bases do Cadastro Único de setembro de 2018, famílias com o benefício na Folha de Pagamentos do PBF de outubro de 2018 e a base da folha de pagamentos do INSS de outubro de 2018, utilizando o CPF da pessoa cadastrada como chave de cruzamento.
Evidências:
As evidências estão nos arquivos A_CD_TPL_000_MACICA_INST_PENSAO_5.txt, A_CD_TPL_000_MACICA_INST_PENSAO_6.txt, A_CD_TPL_000_MACICA_INST_PENSAO_7.txt que contém os resultados da tipologia.
1.7.3.2.4. Registro com CPF suspenso. 
Situação Encontrada: 
O cruzamento de informações identificou 288.912 cadastros com o CPF suspenso.
Critério: 
A Portaria MDS nº 177 de 2011 dispõem que o cadastro válido é aquele que atende integralmente aos requisitos de validação, fixados conforme a versão do Sistema de Cadastro Único em utilização no município e Distrito Federal.
O art. 2 da Instrução Normativa 02/2011 da Senarc/MDS especifica os requisitos para considerar um cadastro válido.
Art. 2º Conforme determina o art. 2º, inciso IX, da Portaria nº 177, de 16 de junho de 2011, considera-se válido o cadastro familiar que atenda integralmente os seguintes requisitos:
I - preenchimento de todos os campos obrigatórios do Formulário Principal de Cadastramento, do Formulário Suplementar 1 e, quando pertinente, o Suplementar 2;
II - Responsável pela Unidade Familiar (RF) com idade igual ou superior a 16 anos;
III - registro de pelo menos um dos documentos de identificação previstos no Formulário Principal de Cadastramento para todos os componentes da família;
IV - registro do número do CPF ou do Título de Eleitor para o RF, à exceção dos casos de cadastramento diferenciado definidos na Seção V do Capítulo II da Portaria nº 177, de 16 de junho de 2011, que poderão apresentar qualquer documento de identificação previsto no Formulário Principal de Cadastramento;
V - todos os números de CPF registrados possuem dígito verificador válido e titularidade correta; e
VI - ausência de multiplicidade na base nacional do Cadastro Único.
A Instrução Normativa da Receita Federal do Brasil n. 1.548/2015 que trata sobre o CPF dispõe que:
Art. 21. A inscrição no CPF será enquadrada, quanto à situação cadastral, em:
I - regular, quando não houver inconsistência cadastral e não constar omissão de DIRPF;
II - pendente de regularização, quando houver omissão de DIRPF;
III - suspensa, quando houver inconsistência cadastral;
IV - cancelada por multiplicidade, quando houver mais de uma inscrição no CPF para a mesma pessoa;
V - cancelada por óbito sem espólio, nos termos do inciso II do § 2º do art. 15;
V - titular falecido, quando for incluído o ano de óbito; (Redação dada pela Instrução Normativa RFB nº 1746, de 28 de setembro de 2017) 
VI - cancelada por encerramento de espólio, nos termos do inciso I do § 2º do art. 15; e   (Revogada pela Instrução Normativa RFB nº 1746, de 28 de setembro de 2017) 
VII - nula, nos termos do art. 17.
O parágrafo único do art. 1° da Circular n. 3.788/2016 do Banco Central do Brasil que estabelece procedimentos e condições para a abertura, a manutenção e o encerramento de contas de depósitos, dispõe que:
Art. 1°. Parágrafo único. São caracterizadas como irregularidades cadastrais as situações de inscrição no CPF "suspensa", "cancelada" ou "nula", conforme definidas em instrução normativa da Receita Federal do Brasil. 
Metodologia: 
Cruzamento de informações entre as bases do Cadastro Único de setembro de 2018 e a base do CPF, utilizando o CPF da pessoa cadastrada como chave de cruzamento.
Evidências:
As evidências estão no arquivo A_CD_TPL_014_CD_SIT_CPF.txt.
1.7.3.3. Tipologias do Benefício de Prestação Continuada
1.7.3.3.1. Beneficiário com renda formal
Situação Encontrada: 
Foram identificados 12.854 beneficiários do BPC com indícios de fontes de renda irregulares de acordo com as regras do programa. Destes, 146 são servidores federais, 3.344 são pensionistas de servidores federais e 9.552 têm registro de renda formal na Rais. Verificou-se que 86 benefícios são decorrentes de despacho judicial, sendo 7 casos para servidores e 79 para pensionistas federais.
É importante ressaltar que o simples recebimento de renda não constitui ilegalidade, mas é importante atentar para os critérios do benefício, em especial os §§ 3º e 4º do art. 20 da Lei 8.742/93.
Critério: 
A Lei 8.742/93 dispõe que: 
Art. 20.  O benefício de prestação continuada é a garantia de um salário-mínimo mensal à pessoa com deficiência e ao idoso com 65 (sessenta e cinco) anos ou mais que comprovem não possuir meios de prover a própria manutenção nem de tê-la provida por sua família. 
§ 3° Considera-se incapaz de prover a manutenção da pessoa com deficiência ou idosa a família cuja renda mensal per capita seja inferior a 1/4 (um quarto) do salário-mínimo.
§ 4º O benefício de que trata este artigo não pode ser acumulado pelo beneficiário com qualquer outro no âmbito da seguridade social ou de outro regime, salvo os da assistência médica e da pensão especial de natureza indenizatória.
Art. 21. O benefício de prestação continuada deve ser revisto a cada 2 (dois) anos para avaliação da continuidade das condições que lhe deram origem. 
§ 1º O pagamento do benefício cessa no momento em que forem superadas as condições referidas no caput, ou em caso de morte do beneficiário.
O Decreto n. 6.214/2007, que regulamenta o BPC, dispõe que:
Art. 19.  O Benefício de Prestação Continuada será devido a mais de um membro da mesma família enquanto atendidos os requisitos exigidos neste Regulamento.
Parágrafo único.  O valor do Benefício de Prestação Continuada concedido a idoso não será computado no cálculo da renda mensal bruta familiar a que se refere o inciso VI do art. 4º, para fins de concessão do Benefício de Prestação Continuada a outro idoso da mesma família.
Art. 48.  O pagamento do benefício cessa:
I - no momento em que forem superadas as condições que lhe deram origem; (nova redação dada pelo decreto nº 7.617, de 17/11/2011) 
II - em caso de morte do beneficiário; (nova redação dada pelo decreto nº 7.617, de 17/11/2011) 
III - em caso de morte presumida ou de ausência do beneficiário, declarada em juízo; ou (nova redação dada pelo decreto nº 7.617, de 17/11/2011) 
IV - em caso de constatação de irregularidade na sua concessão ou manutenção. (incluído pelo decreto nº 7.617, de 17/11/2011) 
Parágrafo único. O beneficiário ou seus familiares são obrigados a informar ao INSS a ocorrência das situações descritas nos incisos I a III do caput. (incluído pelo decreto nº 7.617, de 17/11/2011) 
Metodologia: 
Cruzamento de informações entre a i) Folha de pagamentos do INSS referente ao mês de outubro de 2018, filtrada pelos registros com código espécie 87, Amparo social à pessoa portadora de deficiência, e 88, Amparo social ao idoso e situação do benefício ativo, sendo desconsiderados os pagamentos referentes à pensão alimentícia (CS_PA = 3) ; ii) Folha de pagamentos dos servidores civis e militares e pensionistas do Governo Federal com referência em setembro de 2018, em que o CPF foi utilizado como campo chave nos cruzamentos; iii) Base de informações da RAIS de 2017, em que o CPF, o NIT e a Carteira de Trabalho foram utilizados como campo chave nos cruzamentos, tendo sido desconsiderados os registros com remuneração menor que um salário mínimo e utilizando a metodologia descrita no Anexo II do presente relatório.
Evidências:
As evidências estão nos arquivos A_BPC_TPL_012_SIAPE_PENSIONISTA.txt, A_BPC_TPL_012_EXTRASIAPE.txt, A_BPC_TPL_012_EXTRASIAPE_PENSIONISTA.txt, A_BPC_TPL_012_SIAPE.txt e A_BPC_TPL_002_RAIS.txt.
1.7.3.3.2. Beneficiário identificado na base do Sistema de Controle de Óbitos (Sisobi) 
Situação Encontrada: 
O cruzamento identificou 1.462 pessoas na base do Sisobi. O cruzamento utilizou as informações do BPC de outubro de 2018 e do Sisobi de setembro de 2018, para evitar problemas de temporalidade que pudessem comprometer os resultados obtidos.
Desse total, 310 registros foram identificados com as informações originais do Sisobi e 1.152 registros foram identificados com técnicas de Data Quality, utilizadas na comparação dos registros entre o Sisobi e as informações de cadastro do CPF.
Critério: 
O § 1° art. 21 da Lei 8.742/93 dispõem que: 
Art. 21. O benefício de prestação continuada deve ser revisto a cada 2 (dois) anos para avaliação da continuidade das condições que lhe deram origem.
§ 1º O pagamento do benefício cessa no momento em que forem superadas as condições referidas no caput, ou em caso de morte do beneficiário.
Metodologia: 
Cruzamento de informações entre a: i) Folha de pagamentos do INSS referente ao mês de outubro de 2018, filtrada pelos registros com código espécie 87, Amparo social à pessoa portadora de deficiência, e 88, Amparo social ao idoso e situação do benefício ativo, sendo desconsiderados os pagamentos referentes à pensão alimentícia (CS_PA = 3) ; ii) base do Sisobi de setembro de 2018. O CPF foi utilizado como chave de cruzamento.
Evidências:
As evidências estão no arquivo A_BPC_TPL_001_SISOBI.txt.
1.7.3.3.3. Beneficiário com CPF cancelado ou nulo 
Situação Encontrada: 
O cruzamento de informações encontrou 4.295 beneficiários com o CPF cancelado. A Tabela 26 apresenta os resultados identificados.
Tabela 26: Situação cadastral do CPF
	Descrição situação cadastral
	Quantidade

	Titular Falecido
	2.261

	Cancelada por multiplicidade
	1.791

	Nula
	142

	Cancelada de oficio
	101

	Total
	4.295

Critério: 
A Portaria Conjunta MDS/INSS Nº 1/2017 dispõem que a inscrição do requerente e de sua família no Cadastro Único constitui requisito a ser observado nas etapas de operacionalização do BPC, sendo obrigatório informar o número de CPF do requerente
A Instrução Normativa da Receita Federal do Brasil n. 1.548/2015, que trata sobre o CPF, dispõe que:
Art. 3º Estão obrigadas a inscrever-se no CPF as pessoas físicas:
VI - filiadas como segurados obrigatórios da Previdência Social ou requerentes de benefícios de qualquer espécie no Instituto Nacional do Seguro Social (INSS) .
Art. 21. A inscrição no CPF será enquadrada, quanto à situação cadastral, em:
I - regular, quando não houver inconsistência cadastral e não constar omissão de DIRPF;
II - pendente de regularização, quando houver omissão de DIRPF;
III - suspensa, quando houver inconsistência cadastral;
IV - cancelada por multiplicidade, quando houver mais de uma inscrição no CPF para a mesma pessoa;
V - cancelada por óbito sem espólio, nos termos do inciso II do § 2º do art. 15;
V - titular falecido, quando for incluído o ano de óbito; (Redação dada pelo (a) Instrução Normativa RFB nº 1746, de 28 de setembro de 2017) 
VI - cancelada por encerramento de espólio, nos termos do inciso I do § 2º do art. 15; e   (Revogado (a) pelo (a) Instrução Normativa RFB nº 1746, de 28 de setembro de 2017) 
VII - nula, nos termos do art. 17.
Art. 17. Será declarada nula pela RFB a inscrição no CPF em que for constatada fraude.
O parágrafo único do art. 1° da Circular n. 3.788/2016 do Banco Central do Brasil que estabelece procedimentos e condições para a abertura, a manutenção e o encerramento de contas de depósitos, dispõe que:
Art. 1°. Parágrafo único. São caracterizadas como irregularidades cadastrais as situações de inscrição no CPF "suspensa", "cancelada" ou "nula", conforme definidas em instrução normativa da Receita Federal do Brasil. 
Metodologia: 
Cruzamento de informações entre: i) Folha de pagamentos do INSS referente ao mês de outubro de 2018, filtrada pelos registros com código espécie 87, Amparo social à pessoa portadora de deficiência, e 88, Amparo social ao idoso e situação do benefício ativo, sendo desconsiderados os pagamentos referentes à pensão alimentícia (CS_PA = 3) ; ii) Informações cadastrais do CPF da Receita Federal; iii) Informações cadastrais do Título de Eleitor do TSE. A metodologia para realizar o cruzamento de informações está descrita no Anexo I. 
A base do CPF possui um campo que registra a data de alteração da situação cadastral do indivíduo. Os registros com alterações até setembro de 2018 foram incluídos no relatório, contudo o arquivo com indícios inclui os registros com alteração posterior. Ademais, existem registros com a situação "Titular Falecido" sem a informação no ano de óbito. Conforme informações prestadas pela RFB, os registros foram marcados nessa situação devido à indícios de óbito, mas que ainda não houve comprovação.
Evidências:
As evidências estão no arquivo A_BPC_TPL_009_SIT_CPF.
1.7.3.3.4. Beneficiário com dados cadastrais incorretos, CPF inexistente ou sem CPF
Situação Encontrada: 
O cruzamento de informações identificou 3.051 beneficiários com os indícios de dados cadastrais em desacordo com as informações do CPF; 593 com número de registros inexistente na base de CPF e 34.649 sem o preenchimento da informação. 
Critério: 
A Portaria Conjunta MDS/INSS Nº 1/2017 dispõem que a inscrição do requerente e de sua família no Cadastro Único constitui requisito a ser observado nas etapas de operacionalização do BPC, sendo obrigatório informar o número de CPF do requerente
A Instrução Normativa da Receita Federal do Brasil n. 1.548/2015 que trata sobre o CPF dispõe que:
Art. 3º Estão obrigadas a inscrever-se no CPF as pessoas físicas:
VI - filiadas como segurados obrigatórios da Previdência Social ou requerentes de benefícios de qualquer espécie no Instituto Nacional do Seguro Social (INSS) .
Art. 21. A inscrição no CPF será enquadrada, quanto à situação cadastral, em:
I - regular, quando não houver inconsistência cadastral e não constar omissão de DIRPF;
II - pendente de regularização, quando houver omissão de DIRPF;
III - suspensa, quando houver inconsistência cadastral;
IV - cancelada por multiplicidade, quando houver mais de uma inscrição no CPF para a mesma pessoa;
V - cancelada por óbito sem espólio, nos termos do inciso II do § 2º do art. 15;
V - titular falecido, quando for incluído o ano de óbito; (Redação dada pelo (a) Instrução Normativa RFB nº 1746, de 28 de setembro de 2017) 
VI - cancelada por encerramento de espólio, nos termos do inciso I do § 2º do art. 15; e   (Revogado (a) pelo (a) Instrução Normativa RFB nº 1746, de 28 de setembro de 2017) 
VII - nula, nos termos do art. 17.
Art. 17. Será declarada nula pela RFB a inscrição no CPF em que for constatada fraude.
O parágrafo único do art. 1° da Circular n. 3.788/2016 do Banco Central do Brasil que estabelece procedimentos e condições para a abertura, a manutenção e o encerramento de contas de depósitos, dispõe que:
Art. 1°. Parágrafo único. São caracterizadas como irregularidades cadastrais as situações de inscrição no CPF "suspensa", "cancelada" ou "nula", conforme definidas em instrução normativa da Receita Federal do Brasil. 
Metodologia: 
Cruzamento de informações entre: i) Folha de pagamentos do INSS referente ao mês de outubro de 2018, filtrada pelos registros com código espécie 87, Amparo social à pessoa portadora de deficiência, e 88, Amparo social ao idoso e situação do benefício ativo, sendo desconsiderados os pagamentos referentes à pensão alimentícia (CS_PA = 3) ; ii) Informações cadastrais do CPF da Receita Federal; iii) informações cadastrais do Título de Eleitor do TSE. A metodologia para realizar o cruzamento de informações está descrita no Anexo I. 
Evidências:
As evidências estão no arquivo A_BPC_TPL_013_CD_CPF_TE.txt.
1.7.3.3.5. Beneficiário com CPF suspenso
Situação Encontrada: 
O cruzamento de informações identificou 244.469 beneficiários com CPF suspenso pela Receita Federal por inconsistência cadastral.
Critério: 
A Portaria Conjunta MDS/INSS Nº 1/2017 dispõem que a inscrição do requerente e de sua família no Cadastro Único constitui requisito a ser observado nas etapas de operacionalização do BPC, sendo obrigatório informar o número de CPF do requerente.
O Decreto n. 6.214, de 26 de setembro de 2007, dispõe que:
Art. 12.  São requisitos para a concessão, a manutenção e a revisão do benefício as inscrições no Cadastro de Pessoas Físicas - CPF e no Cadastro Único para Programas Sociais do Governo Federal - CadÚnico. (Redação dada pelo Decreto nº 8.805, de 2016) 
A Instrução Normativa INSS/PRES n. 77, de 21 de janeiro de 2015, dispõe que:
Art. 515. O pagamento dos benefícios obedecerá aos seguintes critérios:
§ 4º Independentemente da modalidade de pagamento, será obrigatória a inclusão do número do Cadastro de Pessoa Física - CPF do titular, do representante legal e do procurador no Sistema Informatizado de Benefícios.
Art. 803. Para requerimento de Benefício de Prestação Continuada de que trata a Lei nº 8.742, de 1993, até publicação de ato normativo específico, aplicar-se-á, no que couber, subsidiariamente, o disciplinado nesta IN.
A Instrução Normativa da Receita Federal do Brasil n. 1.548/2015 que trata sobre o CPF dispõe que:
Art. 3º Estão obrigadas a inscrever-se no CPF as pessoas físicas:
VI - filiadas como segurados obrigatórios da Previdência Social ou requerentes de benefícios de qualquer espécie no Instituto Nacional do Seguro Social (INSS) .
Art. 21. A inscrição no CPF será enquadrada, quanto à situação cadastral, em:
I - regular, quando não houver inconsistência cadastral e não constar omissão de DIRPF;
II - pendente de regularização, quando houver omissão de DIRPF;
III - suspensa, quando houver inconsistência cadastral;
IV - cancelada por multiplicidade, quando houver mais de uma inscrição no CPF para a mesma pessoa;
V - cancelada por óbito sem espólio, nos termos do inciso II do § 2º do art. 15;
V - titular falecido, quando for incluído o ano de óbito; (Redação dada pelo (a) Instrução Normativa RFB nº 1746, de 28 de setembro de 2017) 
VI - cancelada por encerramento de espólio, nos termos do inciso I do § 2º do art. 15; e   (Revogado (a) pelo (a) Instrução Normativa RFB nº 1746, de 28 de setembro de 2017) 
VII - nula, nos termos do art. 17.
Art. 17. Será declarada nula pela RFB a inscrição no CPF em que for constatada fraude.
O parágrafo único do art. 1° da Circular n. 3.788/2016 do Banco Central do Brasil que estabelece procedimentos e condições para a abertura, a manutenção e o encerramento de contas de depósitos, dispõe que:
Art. 1°. Parágrafo único. São caracterizadas como irregularidades cadastrais as situações de inscrição no CPF "suspensa", "cancelada" ou "nula", conforme definidas em instrução normativa da Receita Federal do Brasil. 
Metodologia: 
Cruzamento de informações entre: i) Folha de pagamentos do INSS referente ao mês de outubro de 2018, filtrada pelos registros com código espécie 87, Amparo social à pessoa portadora de deficiência, e 88, Amparo social ao idoso e situação do benefício ativo, sendo desconsiderados os pagamentos referentes à pensão alimentícia (CS_PA = 3) ; ii) Informações cadastrais do CPF da Receita Federal; iii) Informações cadastrais do Título de Eleitor do TSE. A metodologia para realizar o cruzamento de informações está descrita no Anexo I. 
A base do CPF possui um campo que registra a data de alteração da situação cadastral do indivíduo. Os registros com alterações até setembro de 2018 foram incluídos no relatório, contudo o arquivo com indícios inclui os registros com alteração posterior. Ademais, existem registros com a situação "Titular Falecido" sem a informação no ano de óbito. Conforme informações prestadas pela RFB, os registros foram marcados nessa situação devido à indícios de óbito, mas que ainda não houve comprovação.
Evidências:
As evidências estão no arquivo A_BPC_TPL_009_SIT_CPF.txt.
1.7.3.4. Conclusão das tipologias
As tipologias apresentam situações em que há indícios de infração das regras do CadÚnico, do PBF, do BPC ou dos princípios que regem a Administração.
As tipologias em relação aos beneficiários do PBF foram divididas em dois grupos: i)  Renda e; ii)  Cadastro. Os indícios de pessoas com renda familiar per capita acima das regras estão diretamente relacionados com a definição e a composição da família de baixa renda. Nesse caso, a confirmação desses indícios indica um ato omissivo ou comissivo da família para receber indevidamente um benefício ao qual não tinha direito. 
Os indícios de erros cadastrais ou falecimento dos beneficiários ou dos membros da família, mesmo que confirmados, não indicam necessariamente uma fraude aos programas. No entanto, a existência desses erros indica falhas de atualização e manutenção das informações cadastrais que podem ser aproveitadas para o cometimento de fraudes.
Consolidação dos Resultados do Programa Bolsa Família
Os resultados obtidos foram consolidados em duas etapas para evitar a dupla contagem dos registros. Na primeira etapa, os resultados das tipologias de renda, que identificaram membros rendimentos na Rais, INSS, Siape, Extra-Siape, Siafi e declaração do IRPF foram consolidados para impedir que os rendimentos de uma mesma fonte, declarado em mais de um cadastro, fossem somados mais de uma vez e a renda per capita das famílias foi recalculada. Para o caso da declaração do IRPF, foi considerado como renda o valor mínimo dos rendimentos anuais para estar obrigado ao preenchimento da declaração.
Na segunda etapa, as demais tipologias foram consolidadas. A Tabela 27 apresenta a quantidade de pessoas por grupo de tipologias e o resultado consolidado, para as famílias com situação do benefício "liberada" e divido por faixa de renda per capita. No total foram identificados 749 mil beneficiários com indício de irregularidade nas informações do Cadastro Único.
Tabela 27: Total de registros de Pessoas por grupo de tipologias
	Faixa de renda per capita (R$) 
	Renda
	Patrimônio
	Cadastro
	Consolidado

	Inferior a 178,00
		46.220
	15.425
	61.613

	De 178,01 a 468,50
	499.121
	2.292
	511
	500.569

	De 465,51 a 937,00
	158.144
	608
	79
	158.308

	De 937,01 a 1.874,00
	25.826
	127
	12
	25.849

	De 1.874,01 a 4.685,00
	2.930
	29
	1
	2.935

	De 4.685,01 a 9.370,00
	127
	2
		127

	Acima de 9.370,00
	38
	1
		38

	Total
	686.186
	49.279
	16.028
	749.439

A Tabela 28 apresenta a quantidade de famílias por grupo de tipologias e o resultado consolidado para as famílias com situação do benefício "liberada". As tipologias de renda identificaram 709 mil famílias com indícios de irregularidade na renda declarada. As famílias com renda per capita entre R$ 185,01 e R$ 465,50 estariam dentro da Regra de Permanência do programa, que permite variações na renda per capita familiar até o limite de meio salário mínimo.
A Regra de Permanência foi autorizada pela Lei nº 10.836/04:
"Art. 2º, § 6 Os valores dos benefícios e os valores referenciais para caracterização de situação de pobreza ou extrema pobreza de que tratam os §§ 2 o e 3 o poderão ser majorados pelo Poder Executivo, em razão da dinâmica socioeconômica do País e de estudos técnicos sobre o tema, atendido o disposto no parágrafo único do art. 6º.".
Regulamentada no Decreto nº 5.209/04, que dispôs: 
"Art. 21.  A concessão dos benefícios do Programa Bolsa Família tem caráter temporário e não gera direito adquirido, devendo a elegibilidade das famílias, para recebimento de tais benefícios, ser obrigatoriamente revista a cada período de dois anos.
§ 1º Sem prejuízo do disposto nas normas de gestão de benefícios e de condicionalidades do Programa Bolsa Família, a renda familiar mensal per capita fixada no art. 18, no período de que trata o caput, poderá sofrer variações sem que o fato implique o imediato desligamento da família beneficiária do Programa."
E detalhada pela Portaria MDS nº 617/2010 que estabeleceu procedimentos para aplicação da regra:
"Art. 6º Conforme disposto no § 1º do art. 21 do Decreto nº 5.209, de 2004, fica estabelecido o período de validade do benefício das famílias beneficiárias do PBF no qual a renda per capita familiar constante do cadastro da família poderá ultrapassar o limite citado no art. 18 do Decreto nº 5.209, de 2004, sem que haja o imediato cancelamento dos benefícios pelo motivo de renda per capita superior, permanecendo aplicáveis os demais motivos de cancelamento de benefícios definidos na Portaria nº 555, de 2005, alterada pela Portaria nº 344, de 2009.
§ 1º O aumento de renda de que trata o caput não poderá ultrapassar o limite de meio salário mínimo, estabelecido pelo Decreto nº 6.135, de 26 de junho de 2007, como renda familiar per capita máxima admitida para inscrição da família no Cadastro Único, valor a partir do qual caberá o cancelamento do benefício do PBF pelo motivo de renda per capita superior ao limite permitido".
Tabela 28: Total de registros de Famílias por grupo de tipologias
	Faixa de renda per capita (R$) 
	Renda
	Patrimônio
	Cadastro
	Consolidado

	Inferior a 178,00
		44.801
	15.387
	60.124

	De 178,01 a 468,50
	477.149
	2.197
	509
	477.149

	De 468,51 a 937,00
	146.214
	592
	79
	146.214

	De 937,01 a 1.874,00
	23.252
	124
	12
	23.252

	De 1.874,01 a 4.685,00
	2.773
	29
	1
	2.773

	De 4.685,01 a 9.370,00
	122
	2
		122

	Acima de 9.370,00
	38
	1
		38

	Total
	649.548
	47.746
	15.988
	709.672

Considerando a aplicação da regra de permanência, foram identificadas 235 mil famílias com indícios de irregularidade. Esse total foi obtido pela soma das famílias identificadas nas tipologias de renda com renda familiar per capita superior a meio salário mínimo e nas tipologias de patrimônio e cadastro, com controles para evitar a dupla contagem.
As tipologias de renda e de patrimônio identificaram 63,7 mil registros com indícios de irregularidade, sendo que 18,3% dos casos correspondem a famílias com membros identificados na base do Sisobi, 9,4% com membros com o número de CPF cancelado ou nulo e 2,8% com membros falecidos identificados na base do INSS.
Em termos financeiros, as famílias identificadas receberam benefícios no valor de 43,8 milhões de reais, que corresponde a 1,8% da Folha de Pagamentos do PBF de outubro de 2018. 
Propõem-se que as informações das Tipologias e os registros consolidados de pessoas e famílias sejam encaminhados à Senarc para realização da averiguação cadastral e, caso necessário, a suspensão ou bloqueio do benefício.
Consolidação dos Resultados do BPC
 O BPC, além das características do beneficiário, possui como critério o limite de renda per capita inferior a um quarto do salário mínimo. Contudo o critério de família do BPC é diferente do critério de família do PBF, a partir de 2017, a SNAS em parceria com a Senarc e o INSS editaram normativos e iniciaram ações junto ao público beneficiário para a revisão dos dados cadastrais e inclusão das famílias BPC no Cadastro Único. Devido a essa limitação, as tipologias do BPC foram realizadas apenas com os beneficiários, não sendo possível realizar uma consolidação dos achados em relação à composição familiar. 
Foram identificados 12.854 registros com indícios de irregularidade na renda. Para as tipologias de cadastro, foram identificados 1.462 registros com indícios de falecimento, 4.295 registros com indício de CPF cancelado, 38.239 registros com informações cadastras incompatíveis com a base do CPF ou sem CPF. Ademais, foram identificados 242.837 beneficiários com o CPF suspenso. 
1.7.4. Indícios de fraude encaminhados para fiscalização
Além dos procedimentos de averiguação e revisão cadastral, quando as famílias são convocadas para se apresentar a gestão municipal e revalidar seu cadastro, a Senarc também realiza um procedimento de fiscalização para apuração de denúncias relacionadas ao recebimento indevido de benefícios do PBF. 
Nas ações de fiscalização ocorre a instrução de processos e o envio de solicitações à gestão municipal ou à coordenação estadual para que essas produzam os pareceres ou documentos requeridos.
Verificada a existência de indícios de dolo por parte do beneficiário que tenha prestado informações falsas ou utilizado qualquer outro meio ilícito, a fim de indevidamente ingressar ou se manter no Programa Bolsa Família, este será notificado a apresentar defesa. Caso a defesa seja considerada improcedente, o beneficiário deverá realizar o ressarcimento do valor recebido indevidamente.
Baseado nas metodologias das tipologias apresentadas, mas a partir de critérios mais rigorosos, foram identificadas algumas famílias com indícios de dolo na prestação de informações falsas.
1.7.4.1.1. Achado: Beneficiário do PBF servidor ou pensionista civil ou militar do Governo Federal em desacordo com as regras do programa
Situação Encontrada:
Foram encontradas 333 famílias cuja renda mensal familiar per capita no mês de atualização do seu cadastro estava acima do valor de entrada no PBF. A Tabela 29 é apresentada o quantitativo de famílias por faixa de salário mínimo.
Tabela 29: Famílias com indício de fraude por renda familiar per capita
	Renda per capita (salários mínimos) 
	2017
	2018

	De 2 a 5
	  385 
	262

	De 5 a 10
	 53 
	51

	Acima de 10
	 19 
	20

Nos casos analisados, o responsável familiar se apresentou ao gestor do PBF e, de acordo com os indícios, declarou renda familiar inferior a real com a intenção de obter benefícios aos quais não tinha direito.
Critério:
Os critérios para participar do PBF são definidos no Decreto 5.209/2004 e suas alterações. No caso de famílias em geral, eram elegíveis famílias com renda mensal per capita até R$ 170 em 2017 e até R$ 178,00 a partir de maio de 2018.
Após a entrada da família no programa, de acordo com o art. 6º da Portaria MDS nº 617 de 11 de agosto de 2010, alterada pela Portaria MDS nº 118 de 30 de dezembro de 2015, a renda per capita das famílias pode se elevar até meio salário mínimo sem que haja o imediato cancelamento dos benefícios. Considerou-se, para essa regra, o valor do salário mínimo no ano de inscrição ou atualização de cada registro no CadÚnico.
Ao final do formulário de cadastramento, o responsável familiar assina um comprovante declarando, sob as penas da lei (art. 299 do Código Penal, Falsidade Ideológica) , que as informações por ele prestadas são verdadeiras.
Metodologia:
Dados Utilizados
Foram utilizados os dados do CadÚnico de setembro de 2018, da folha de pagamentos do PBF de outubro de 2018 e Siape de outubro de 2018 e Extra-Siape de setembro de 2018. 
Metodologia de Comparação
A metodologia para comparar os registros utilizou as mesmas fórmulas e critérios de classificação de pares verdadeiros e falsos que foram apresentados nas seções 3.4.1.1 e 3.4.1.2.
A identificação dos registros com indício de irregularidade na declaração da renda foi realizada a partir da comparação das informações de data de ingresso no serviço público, data de início da pensão e data de atualização das informações do CadÚnico, campo "DAT-ATUALIZACAO-FAMILIA".
Evidências:
Os arquivos:
an) A_PBF_TPL_CONSOLIDADO_FISC_SERVIDORES.txt;
ao) A_PBF_TPL_FISC_SERVIDORES_012_PBF_SIAPE_PENSIONISTA.txt;
ap) A_PBF_TPL_FISC_SERVIDORES_012_PBF_SIAPE.txt;
aq) A_PBF_TPL_FISC_SERVIDORES_012_PBF_EXTRASIAPE_PENSIONISTA.txt;
ar) A_PBF_TPL_FISC_SERVIDORES_012_PBF_EXTRASIAPE.txt.
1.7.4.1.2. Conclusão
As famílias relacionadas nesses cruzamentos, encontradas a partir de regras mais rigorosas de comparação, apresentam indícios de dolo na declaração de renda ao CadÚnico.
Propõe-se o encaminhamento desses resultados para a Senarc, e que seja aberto processo de ressarcimento dos valores recebidos indevidamente, assegurada a ampla defesa dos beneficiários.
1.7.5. Verificação do ateste de conformidade da cobrança dos serviços da Caixa
1.7.5.1. Introdução
A Lei 10.836, de 9 de janeiro de 2004, atribui à Caixa a função de Agente Operador do PBF, que, desde que pactuado em contrato, pode realizar serviços de desenvolvimento dos sistemas de processamento de dados e organização e operação da logística de pagamento de benefícios, entre outros.
Em 28 de dezembro de 2013 foi celebrado contrato entre o MDS e a Caixa, cujo objeto engloba a operação do CadÚnico e as transferências diretas de renda. Diversas operações fazem parte desses serviços como, por exemplo, a guarda do cadastro das famílias, a inserção de novas famílias no cadastro, o pagamento através do cartão social, o pagamento em conta corrente. Por cada operação o MDS deve pagar um valor à Caixa.
A cada mês a Caixa emite fatura correspondente a todos os serviços prestados no mês anterior e a entrega ao MDS, que atesta a conformidade da cobrança. Esse ateste é realizado em scripts SQL com base nos dados do CadÚnico, da Folha de Pagamento do PBF e das Operações de Pagamento.
São verificadas 33 regras que podem levar a glosa das tarifas correspondentes às operações indevidas. Além disso, quinze destas regras correspondem a operações de transferência de renda, nesse caso os valores transferidos são restituídos pela Caixa ao MDS. A lista das regras do ateste do Anexo VI do Contrato MDS e Caixa para o período entre 2016 e 2018 (peça XX) .
Esse ateste cumpre dois objetivos, o principal é evitar que o MDS pague por serviços que não deveriam ter sido executados e transfira dinheiro para famílias inelegíveis por conta de erros de cadastramento de responsabilidade da Caixa. Além disso, incentiva que a Caixa aprimore os controles sobre os bancos de dados, diminuindo o número de inconsistências e aumentando a qualidade dos registros.
1.7.5.2. Verificação de inconsistências
Considerando a importância da qualidade dos registros e de não realizar pagamentos indevidos, foi feita a supervisão de alguns itens do ateste realizado pelo MDS. Devido à complexidade das regras de ateste foram selecionados doze itens para conferência, a Tabela 30 apresenta os resultados encontrados:
Tabela 30: Resultados da Verificação do Ateste
	Código
	Descrição
	Qtd.

	02.01
	Identifica famílias com múltiplos RF
	0

	02.02
	Identifica famílias com pessoas em múltiplas famílias
	558

	02.03
	Identifica famílias com multiplicidade cadastral de seus membros
	71

	02.04
	Identifica famílias com membros em duas ou mais famílias onde nis atual = nis original
	87

	02.05
	Identifica famílias com pessoas em multiplicidade com NIS distintos (Pessoas identificadas pelo NOME, CPF e TITULO DE ELEITOR) 
	70

	02.06
	Identifica famílias com Titular na Folha menor de 16 anos
	0

	02.07
	Identifica famílias com todos os membros menores de 16 anos 
	0

	02.08
	Identifica famílias sem marcação de RF 
	0

	02.09
	Identifica titulares em dois IBGE na folha
	0

	02.10
	Pagamento BVN mais de seis parcelas
	557

	02.11
	Pagamento BVG mais de nove parcelas
	155

	02.12
	Identifica todas as famílias que tem RF na folha divergente do cadastro único
	38

Evidências:
As evidências estão nos arquivos: 
as) A_ATESTE_201810_02_01_B_erros_fam_mult_rf.txt
at) A_ATESTE_201810_02_02_C_erros_familias_pessoas_mult_familias.txt
au) A_ATESTE_201810_02_03_F_erros_pessoas_2x_familia.txt
av) A_ATESTE_201810_02_04_D_erros_mult_pessoa_atual_original_fam_difere.txt
aw) A_ATESTE_201810_02_05_E_erros_mult_pessoa_cpf_titulo_nome.txt
ax) A_ATESTE_201810_02_06_G_erros_fam_titular_folha_menor_16.txt
ay) A_ATESTE_201810_02_07_H_erros_fam_sem_membros_maior_16.txt
az) A_ATESTE_201810_02_08_erros_quant_rf_cadastro.txt
ba) A_ATESTE_201810_02_09_erros_tit_dois_ibge_folha.txt
bb) A_ATESTE_201810_02_10_erros_pgto_bvn_mais_seis.txt
bc) A_ATESTE_201810_02_11_erros_pgto_bvg_mais_nove.txt
bd) A_ATESTE_201810_02_12_erros_diverge_rffolha_rf_cadastro.txt
be) A_ATESTE_201810_03_01_familias_ateste.txt
1.7.5.3. Conclusão
A amostra dos itens verificados no Ateste de Conformidade indicou que a incidência de registros com inconsistências é baixa em comparação com o volume total de famílias e operações de pagamento registradas. 
1.8. SISTEMA DE CONTROLE DE PAGAMENTOS (SCP) 
O Relatório sobre os resultados desenvolvidos no âmbito da Ordem de Serviço Conjunta Segecex-Segepres nº  2, de 18 de abril de 2018 (peça 92) , que constituiu grupo de trabalho com o objetivo de conceber o modelo e a arquitetura de solução de tecnologia para integração de informações para suporte ao controle de benefícios federais pode ser consultada na peça 90 do presente processo.
CONCLUSÃO
1.9. FUNÇÃO PREVIDÊNCIA SOCIAL
Nesse quarto ciclo da Fiscalização Contínua de Benefícios (FCB) da Função Previdência Social, reaplicaram-se as rotinas de Credibilidade e Tipologias desenvolvidas no ciclo anterior. Atualizaram-se, contudo, as técnicas de comparação de pessoas, utilizando o mesmo processo de trabalho semiautomatizado empregado na Função Trabalho.
Além das atividades relatadas neste trabalho, outras iniciativas da Secex Previdência utilizaram as técnicas e ferramentas desenvolvidas pela equipe da FCB: apoio à análise de Credibilidade dos Pagamentos Alternativos de Benefícios (TC Processo 020.042/2018-3) [relator Ministro-Substituto André Luís de Carvalho], participação no Grupo Técnico de Controle de Benefícios - Ordem de Serviço Segecex nº  7, de 12 de abril de 2018 (peça 93) - e o desenvolvimento do Sistema de Controle de Pagamentos - Ordem de Serviço Conjunta Segecex-Segepres nº  2, de 18 de abril de 2018 (peça 92) .
Em termos quantitativos, destacam-se os benefícios com indícios de irregularidade apontados pelas Tipologias e os benefícios com problemas cadastrais menos graves, constantes, respectivamente, das Tabelas Tabela 31 e Tabela 32, que totalizaram 60.717 e 940.200 casos, com o valor anual de R$ 957 milhões e R$ 12,8 bilhões.
Tabela 31: Quantidade e valores das tipologias verificadas na Função Previdência para 2018
	Tipologia
	Código
	Quant.
	Valor

	Pagamento acima do teto
	TPL E00 001
	932
	            85.415.354,57 

		TPL E21 007
	525
	            22.078.128,54 

	Acumulação indevida
	TPL E00 002
	34.058
	         529.686.457,04 

		TPL E00 014
		
	Documento Titular inválido
	TPL E00 013
	25.202
	         319.896.134,22 

	TOTAL
	 
	60.717
	         957.076.074,37 

Tabela 32: Quantidade e valores da análise de credibilidade da Função Previdência para 2018
	Credibilidade
	Código
	Quant.
	Valor

	Datas inválidas/nulas
	TPL E00 002
	280.332
	      3.635.451.837,55 

		TPL E00 014
		
	NIT Instituidor Inválido
	TPL E21 007
	659.868
	      9.139.201.153,68 

	TOTAL
	 
	940.200
	12.774.652.991,23

1.10. FUNÇÃO TRABALHO
O benefício potencial dessa ação de controle na Função Trabalho é de R$ 116,83 milhões. Trata-se do montante anual de parcelas irregulares identificadas pelas tipologias e que deixariam de ocorrer caso os controles devidos sejam implementados pelo gestor das políticas. 
A Tabela 33 - obtida a partir da Tabela 3 - detalha a evolução dos achados relativos ao SDTF e ao SDPA ao longo dos três últimos anos. 
Tabela 33: Parcelas potencialmente irregulares e respectivos valores relativos ao SDTF e ao SDPA
	Base
	Tipologia
	Código
	Parcelas Potencialmente Irregulares
	Valores Correspondentes 

				2016
	2017
	2018
	2016
	2017
	2018

	SDTF
	Divergências Cadastrais 
	TPL-SD-TFP-001
	1.423
	674
	793
	1.498.901
	737.605
	833.425

		Óbitos
	TPL-SD-TFP-002
	3.190
	3.316
	2960
	3.607.505
	3.898.330
	3.555.327

		Reemprego
	TPL-SD-TFP-004
	47.961
	36.847
	69822
	56.345.797
	45.298.308
	89.800.764

		Benefícios Incompatíveis
	TPL-SD-TFP-005
	5.811
	12.703
	1.863
	6.272.717
	14.438.589
	2.198.361

	SDPA
	Divergências Cadastrais 
	TPL-SD-PAP-001
	193
	154
	127
	169.840
	119.936
	121.158

		Óbitos
	TPL-SD-PAP-002
	446
	718
	155
	392.480
	639.971
	147.870

		Atividade Caged
	TPL-SD-PAP-003
	412
	326
	464
	351.123
	230.607
	441.154

		Benefícios Incompatíveis
	TPL-SD-PAP-004 
	91
	376
	37
	80.080
	321.391
	35.298

		Atividade Rais
	TPL-SD-PAP-005 
	3.596
	3245
	1.961
	3.074.735
	2.805.670
	1.869.270

		Requerimento fora do Prazo
	TPL-SD-PAP-006 
	-
	-
	18.709
	-
	-
	17.836.937

	 TOTAL
	    116.839.564

No corrente ciclo de 2018, foi introduzida nova base de dados à fiscalização, o SisRGP, referente ao cadastro da atividade pesqueira no Brasil. O SisRGP deveria funcionar com principal instrumento de identificação do direito ao benefício SDPA, mas não apresenta confiabilidade suficiente para tal.
A implementação de melhorias no SisRGP permitiria o uso da base como instrumento complementar importante de verificação da qualidade de pescador profissional artesanal, trazendo benefícios para o sistema SDPA como um todo.
Assim sendo, a inclusão de verificações com outras bases governamentais e com a implementação das funcionalidades previstas no Decreto 8.425/2015, é fundamental para a melhoria dos controles referentes ao SDPA.
A Tabela 34 - reprodução da Tabela 4 - sumariza os quantitativos de registros ativos de pescadores artesanais no SisRGP com problemas identificados pelas tipologias da FCB. Esses pescadores são os potenciais beneficiários do SDPA. 
Tabela 34: Registros inconsistentes no SisRGP
	Base
	Tipologia
	Código
	Inscrições Ativas Irregulares (2018) 

	SisRGP
	Divergências Cadastrais 
	TPL_PA_RGP_01
	27.466

		Óbitos
	TPL_PA_RGP_02
	8.734

		Benefícios Incompatíveis
	TPL_PA_RGP_03
	6.416

1.11. FUNÇÃO ASSISTÊNCIA SOCIAL
O presente processo de Acompanhamento marca o quarto ciclo de avaliação do Cadastro Único para Benefícios Assistências, do Programa Bolsa Família e do Benefício de Prestação Continuada.
Durante esse ciclo, nas etapas de pré-análise ("Obtenção dos dados", "Extração, Transformação e Carga" e "Preparação dos Dados") , destaca-se o envolvimento de diferentes unidades especializadas do TCU - como a Seginf, Setic e STI -, que puderam maximizar os esforços da equipe de Fiscalização Contínua de Benefícios ao fornecer ferramentas, consultorias ou serviços que, de outra forma, poderiam impossibilitar o andamento dos trabalhos em tempo razoável.
Na etapa de Preparação dos Dados foi realizada a análise de Credibilidade da Base do CadÚnico e da folha de pagamentos do BPC, item 2.3.1, que permitiu avaliar as informações com o uso de critérios objetivos e determinar o grau de credibilidade das informações produzidas. 
Os registros com informações conflitantes ou em desacordo com as regras de preenchimento foram considerados "inconsistentes". Caso o campo possuísse uma quantidade significativa de inconsistências ou a sua presença elevasse o risco de erro ou fraude, os resultados foram classificados como "Achados", que serão informados ao gestor, para a adoção das medidas e controles necessários.
A tipologias avaliaram os beneficiários dos programas em três grupos: i) Renda e; ii) Patrimônio e iii) Cadastro. Em relação ao PBF, os resultados identificaram 235 mil famílias com indícios de irregularidade, o que representa uma redução de 45% em relação ao número de casos identificados em 2017, 430.8 mil famílias. Em relação ao BPC, as tipologias de renda identificaram 12.854 registros com indícios de irregularidade na renda.
Em termos financeiros, as famílias identificadas receberam benefícios no valor de 33,9 milhões de reais, que corresponde a 1,04% da Folha de Pagamentos do PBF de outubro de 2018, indicando uma redução em comparação com o ciclo anterior, que foi de 2,17% da folha de pagamentos do mês de referência. Para o BPC, os beneficiários identificados receberam benefícios no valor de 54,1 milhões de reais na folha de outubro de 2018, que corresponde ao total de 1,2% do total de pagamentos (seção 2.3.3.4) .
Tabela 35: Quantidade de beneficiários e valor recebido em outubro de 2018 por tipologia avaliada
	Programa
	Tipologia
	Quantidade
	Valor recebido (R$) 

	Programa Bolsa Família
	Renda formal acima do limite
	207.790
	28.937.681,00

		Apresentou declaração de IRPF
	46.174
	9.474.925,00

		Recebeu recursos pelo Siafi
	845
	179.836,00

		CPF irregular
	5.405
	1.057.446,00

		Indício de falecimento
	11.365
	2.384.402,00

		Beneficiário com empresa que recebeu pelo Siafi
	161
	36.755,00

		Sócio de empresa com alto capital social
	40.578
	8.446.764,00

		Sócio de empresa com alta folha de funcionários
	1.120
	223.544,00

		Subtotal
	 235.228 
	 33.943.361,00 

	Benefício de Prestação Continuada
	Renda formal acima do limite
	12.854
	12.262.716,00

		Indício de falecimento
	1.462
	1.394.748,00

		CPF irregular
	44.186
	42.153.444,00

		Subtotal
	 56.739 
	 54.129.006,00 

	TOTAL
	291.967
	88.072.367,00

O benefício potencial relativo à exclusão das famílias identificadas com indícios de irregularidade no Programa Bolsa Família foi de R$ 531,33 milhões. O benefício foi calculado considerando o valor dos benefícios recebidos pelas famílias com indícios de irregularidade na Folha de Pagamentos de Outubro de 2018 multiplicado pela quantidade de meses entre a referida folha e a data de retorno da família para realizar o processo de Revisão Cadastral, que teve como valor médio o prazo de 15,5 meses.
Para o Benefício de Prestação Continuada foi identificado o montante de R$ 54,1 milhões de reais pagos com indício de irregularidade na folha de outubro de 2018, considerando um tempo médio de 12 meses para que o beneficiário seja convocado para a Revisão Cadastral, o valor do benefício potencial foi de R$ 649,55 milhões.
Considerando o PBF e o BPC o Benefício Potencial dos benefícios da Assistência Social foi de R$ 1,18 bilhão de reais.
PROPOSTA DE ENCAMINHAMENTO
Ante o exposto, submetem-se os autos à consideração superior propondo:
FUNÇÃO PREVIDÊNCIA SOCIAL
bf) considerar cumpridos as determinações 9.1.1, 9.1.2 e 9.2 a 9.8 do Acórdão 718/2016-P e as determinações 9.1.6 e 9.4 do Acórdão 1.057/2017-P;
bg) considerar parcialmente cumprido os itens do Acórdão as determinações 9.1.3 e 9.1.4 do Acórdão 718/2016-P;
bh) considerar em cumprimento as determinações 9.1.5 do Acórdão 718/2016-P e 9.1.1, 9.1.2, 9.1.3, 9.1.4, 9.1.5, 9.1.7, 9.1.8 e 9.2.2 do Acórdão 1.057/2017-P;
bi) considerar em implementação as recomendações 9.3.1 e 9.3.2 do Acórdão 1.057/2017P;
bj) determinar ao Instituto Nacional do Seguro Social, com fulcro na Lei 8.443/92, art. 43, I c/c art. 250, inciso II, do Regimento interno do TCU, que, no prazo de 360 dias, revise os 60.717 benefícios identificados pelas tipologias da sessão 2.1.2;
bk) determinar ao Instituto Nacional do Seguro Social, com fulcro na Lei 8.443/92, art. 43, I c/c art. 250, inciso II, do Regimento interno do TCU, que, no prazo de 60 dias, apresente plano de ação para verificar e ajustar os problemas de credibilidade identificados na sessão 2.1.1;
FUNÇÃO TRABALHO
bl) considerar cumpridos os itens 9.1.1, 9.1.3, 9.2.1 e 9.2.2 do Acórdão 1.343/2018-P;
bm) considerar parcialmente cumprido o item 9.1.2 do Acórdão 1.343/2018-P;
bn) considerar não cumprido o item 9.2.1 do Acórdão 1.095/2016-P, conforme determinação 9.3.2 do Acórdão 1.343/2018-P;
bo) considerar cumprido o item 9.2.2 do Acórdão 1.095/2016-P, conforme determinação 9.3.2 do Acórdão 1.343/2018-P;
bp) considerar não cumprido o item 9.3.3 do Acórdão 1.095/2016-P, conforme determinação 9.3.2 do Acórdão 1.343/2018-P;
bq) determinar à Secretaria de Aquicultura e Pesca (SAP/Mapa) , com fulcro na Lei 8.443/92, art. 43, I c/c art. 250, inciso II, do Regimento interno do TCU, que:
bq.1) no prazo de 90 dias, apresente o plano de implementação de melhorias previstas no SisRGP, incluindo os requisitos previstos no art. 4º do decreto 8.425/2015, os batimentos com a Receita Federal, Sisobi, Rais e Maciça, e suspensão automática de inscrições de pescadores artesanais que não comprovarem o exercício da atividade pesqueira ou que exerçam atividade remunerada incompatível com a pesca artesanal, com vistas a reduzir o montante de achados das tipologias TPL_PA_RGP_01, TPL_PA_RGP_02, TPL_PA_RGP_03.
br)  determinar ao INSS, com fulcro na Lei 8.443/92, art. 43, I c/c art. 250, inciso II, do Regimento interno do TCU, que:
br.1) no prazo de 30 dias, apresente ao Tribunal, cronograma de ativação, no sistema do Seguro-Desemprego do Pescador Artesanal, do módulo de entrada e validação dos dados relativos à embarcação, de acordo com o art. 13, § 6º, da Instrução Normativa SPPE/MTE 1/2011, em reiteração ao item 9.2.1 do Acórdão 1095/2016-TCU-Plenário;
br.2) no prazo de 30 dias, elabore, em conjunto com a Empresa de Tecnologia e Informações da Previdência Social (Dataprev) , e apresente ao Tribunal plano para incorporação no sistema de concessão de SDPA controles que evitem a habilitação de requerimentos extemporâneos como os identificados pelas tipologias TPL-SD-PAR-006 e TPL-SD-PAP-006, em reiteração ao item 9.3.3 do Acórdão 1095/2016-TCU-Plenário e em razão da continuidade em 2018 dos problemas motivaram a recomendação original;
br.3) no prazo de 90 dias, elabore, em conjunto com a Empresa de Tecnologia e Informações da Previdência Social (Dataprev) , e apresente ao Tribunal, plano para incorporação no sistema de concessão de SDPA controles que evitem a concessão de benefícios a pessoas que tenham exercido atividade formal diferente da pesca artesanal, como os identificados pelas tipologias TPL-SD-PAR-003, TPL-SD-PAP-003, TPL-SD-PAR-005, TPL-SD-PAP-005;
br.4) no prazo de 180 dias, elabore, em conjunto com a Empresa de Tecnologia e Informações da Previdência Social (Dataprev) , e apresente ao Tribunal, plano para utilização dos dados do SisRGP como elemento complementar de verificação da qualidade de pescador artesanal no ato do requerimento do SDPA, considerando o art. 4º do decreto 8.425/2015 e o tempo de exercício da atividade pesqueira artesanal.
bs) determinar à Secretaria do Trabalho/ME, com fulcro na Lei 8.443/92, art. 43, I c/c art. 250, inciso II, do Regimento interno do TCU,  que:
bs.1) no prazo de 30 dias, apresente as medidas que serão adotadas para reduzir o números de registros de informações tardias ou inexatas no Caged considerando o art. 7º da Portaria MTE 1.129/2014, com vistas à complementação do atendimento do item 9.1.2 do Acórdão 1343/2018-TCU-Plenário e a reduzir o volume de achados das tipologias TPL-SD-TFR-004 e TPL-SD-TFP-004;
bt) recomendar à Secretaria do Trabalho/ME, com fulcro na Lei 8.443/92, art. 43, I c/c art. 250, inciso II, do Regimento interno do TCU, que:
bt.1) avalie os achados residuais das tipologias TPL-SD-TFR-001, TPL-SD-TFP-001, TPL-SD-TFR-002, TPL-SD-TFP-002, TPL-SD-TFR-005 e TPL-SD-TFP-005 e estabeleça mecanismo de acompanhamento dessas situações com vistas a reduzir ainda mais as ocorrências ao longo do tempo.
bu) recomendar ao Instituto Nacional do Seguro Social/ME, com fulcro na Lei 8.443/92, art. 43, I c/c art. 250, inciso II, do Regimento interno do TCU, que:
bu.1) avalie os achados residuais das tipologias TPL-SD-PAR-001, TPL-SD-PAP-001, TPL-SD-PAR-002, TPL-SD-PAP-002, TPL-SD-PAR-004 e TPL-SD-PAP-004 e estabeleça mecanismo de acompanhamento dessas situações com vistas a reduzir ainda mais as ocorrências ao longo do tempo.
bv) encaminhar as listagens dos achados referentes à Fiscalização Contínua de Benefícios da Função Trabalho do ciclo de 2018 para o Instituto Nacional do Seguro Social, Ministério da Economia e Secretaria de Aquicultura e Pesca /Mapa.
FUNÇÃO ASSISTÊNCIA
bw) determinar à Secretaria Nacional de Renda de Cidadania/MC, com fulcro na Lei 8.443/92, art. 43, I c/c art. 250, inciso II, do Regimento interno do TCU, que, no prazo de 180 dias:
bw.1) indique as providências ou os controles que serão tomados para reduzir o número de inconsistências identificadas na Análise de Credibilidade do Cadastro Único:
bw.1.1) registros que não cumprem as regras mínimas para preenchimento dos documentos (Item 2.3.1.1.1) ;
bw.1.2) registros com número de CPF e Título de Eleitor Inválido (Item 2.3.1.1.2) ;
bw.1.3) registros com número de CPF, Título de Eleitor, documento de identidade, carteira de trabalho e certidões em multiplicidade (Item 2.3.1.1.3) ;
bw.1.4) CPF ou Título de Eleitor inconsistentes com as bases de dados oficiais (Item 2.3.1.1.4) .
bw.2) indique as providências ou os controles que serão tomados em relação as Tipologias identificadas: 
bw.2.1) beneficiário com renda formal (Item 2.3.3.1.1) ;
bw.2.2) beneficiário apresentou Declaração de Ajuste Anual do Imposto de Renda Pessoa Física (Item 2.3.3.1.2) ;
bw.2.3) beneficiário como favorecido de pagamento no Siafi (Item 2.3.3.1.3) ;
bw.2.4) beneficiário com CPF em multiplicidade ou cancelado (Item 2.3.3.1.4) ;
bw.2.5) beneficiário com indício de falecimento (Item 2.3.3.1.5) ;
bw.2.6) beneficiário sócio ou diretor de empresa que recebeu pagamento por meio do SIAFI (Item 2.3.3.1.6) ;
bw.2.7) beneficiário sócio de empresa, base do CNPJ, com participação no Capital social superior a 40 mil reais ou empresa com Capital Social superior à cem mil reais (Item 2.3.3.1.7) ;
bw.2.8) beneficiário sócio ou diretor de empresa, conforme a base do CNE, que declarou informações na Rais (Item 2.3.3.1.8) ;
bw.2.9) beneficiário com CPF suspenso (Item 2.3.3.1.9) ;
bw.2.10) registro com CPF em multiplicidade, inválido ou cancelado (Item 2.3.3.2.1) ;
bw.2.11) registro identificado na base do Sisobi (Item 2.3.3.2.2) ;
bw.2.12) registro identificado como Instituidor de pensão por morte no INSS (Item 2.3.3.2.3) ;
bw.2.13) registro com CPF suspenso (Item 2.3.3.2.4) .
bw.3) indique as providências que serão tomadas em relação aos benefícios encaminhados para Fiscalização:
bw.3.1) beneficiário com recebimento de salários de emprego formal ou benefício do INSS acima das regras de entrada ou permanência no momento do cadastramento ou sua atualização (Item 2.3.4.1.1) ; 
bw.3.2) beneficiário servidor ou pensionista civil ou militar do Governo Federal ou Estadual acima das regras de entrada ou permanência no momento do cadastramento ou sua atualização (Item 2.3.4.1.2) .
bx) determinar à Secretaria Nacional de Assistência Social/MC e ao Instituto Nacional de Seguridade Social/ME, com fulcro na Lei 8.443/92, art. 43, I c/c art. 250, inciso II, do Regimento interno do TCU, que, no prazo de 180 dias:
bx.1) indiquem as providências ou os controles que serão tomados para reduzir o número de inconsistências identificadas na Análise de Credibilidade do BPC:
bx.1.1) CPF ou Título de Eleitor inconsistentes com as bases de dados oficiais (item 2.3.1.2.1) ;
bx.2) indiquem as providências ou os controles que serão tomados em relação as Tipologias identificadas: 
bx.2.1) beneficiário pensionista ou servidor público civil ou militar do Governo Federal (item 2.3.3.3.1) 
bx.2.2) beneficiário identificado na base do Sistema de Controle de Óbitos (Sisobi) (item 2.3.3.3.2) 
bx.2.3) beneficiário com renda de emprego formal (item 2.3.3.3.3) 
bx.2.4) beneficiário com CPF cancelado ou nulo (item 2.3.3.3.4) 
bx.2.5) beneficiário com dados cadastrais incorretos, CPF inexistente ou sem CPF (item 2.3.3.3.5) 
bx.2.6) beneficiário com CPF suspenso (item 2.3.3.3.6) ;
by) encaminhar à Secretaria Nacional de Renda de Cidadania/MC, à Secretaria Nacional de Assistência Social/MC e ao Instituto Nacional de Seguridade Social/ME mídia com os benefícios identificados com irregularidade e com os resultados dos cruzamentos de bases, bem como cópia do acórdão que vier a ser adotado pelo Tribunal, acompanhado do relatório e do voto que o fundamentaram, assim como do inteiro teor do presente relatório;
bz) arquivar os presentes autos."
É o relatório.

ANEXO I
METODOLOGIA DE COMPARAÇÃO DAS BASES COM AS INFORMAÇÕES DO CPF E DO TÍTULO DE ELEITOR
Nos cruzamentos realizados o número de CPF e de Título de Eleitor foram utilizados como campos chave e posteriormente se verificou a similaridade do nome, data de nascimento, nome da mãe e, quando possível, nome do pai. Na comparação das variáveis de nome utilizou-se a função de distância de texto de Jaro-Winkler e da variável data de nascimento a função de Levenshtein.
Os casos de nomes inválidos para os pais, que deveriam ser marcados como desconhecidos, foram apagados antes de realizar a comparação, para não influenciar as notas atribuídas.
A partir de um estudo de comparação, a capacidade de cada variável de discriminar os pares verdadeiros dos falsos foi estimada e atribuiu-se pesos para cada comparação conforme a Tabela 36:
Tabela 36: Peso das variáveis por banco de dados comparados
	
	Nome
	Nome da mãe
	Data de nascimento
	Nome do pai

	CadÚnico e RFB
	38,10
	38,10
	23,80
	-

	CadÚnico e TSE
	27,59
	27,59
	17,24
	27,59

Usando as notas de comparação e os pesos foi calculada uma nota final para cada comparação entre cada base de dados, a partir do qual as comparações foram classificadas como referentes a pessoas distintas, inconclusivas ou referentes as mesmas pessoas.
Para avaliar quais valores que definiriam essas classes, foi retirada uma amostra de duzentas comparações, cem da comparação CadÚnico com TSE e cem da comparação CadÚnico com RFB. Para compor cada amostra de cem, foram selecionadas aleatoriamente dez comparações de cada um dos dez grupos de notas a seguir: de 0 a 50, de 50 a 60, de 60 a 65, de 65 a 70, de 70 a 75, de 75 a 80, de 80 a 85, de 85 a 90, de 90 a 95, de 95 a 100.
Ressalta-se a importância de avaliar as duas comparações separadamente, pois, como a base de dados do TSE permite verificar a similaridade do nome do pai, os pesos ficam mais distribuídos entre as variáveis. Por isso, é mais difícil que as comparações com a base do TSE obtenham nota máxima e registros de qualidade semelhante com aqueles da base da RFB têm notas mais baixas.
As comparações entre CadÚnico e RFB foram consideradas referentes a pessoas distintas se a nota final foi abaixo de 75, inconclusivo se a nota final foi igual ou acima de 75 e abaixo de 90 e referentes às mesmas pessoas se a nota final foi igual ou acima de 90.
As comparações entre CadÚnico e TSE foram consideradas referentes a pessoas distintas se a nota final foi abaixo de 70, inconclusivo se a nota final foi igual ou acima de 70 e abaixo de 80 e referentes às mesmas pessoas se a nota final foi igual ou acima de 80.

ANEXO II
METODOLOGIA DE COMPARAÇÃO DO CADASTRO ÚNICO, RAIS E MACIÇA
A maior dificuldade na análise pretendida é a inexistência de uma chave com alta confiabilidade para relacionar os registros do CadÚnico com os registros da Rais e da Maciça. Para contornar este problema, todos os documentos disponíveis nos bancos de dados foram utilizados como chaves para encontrar possíveis relações, que posteriormente foram avaliadas como verdadeiras ou falsas.
Cada par de variáveis comuns entre os bancos de dados foi avaliada, tendo sido atribuída uma nota de 0 a 100. Posteriormente, a cada uma destas notas foi atribuído um peso, relacionado com a capacidade de discriminação de cada variável, e calculada uma nota final, utilizada para a avaliação de cada registro como verdadeiro ou falso.
A avaliação das variáveis de texto, nome do titular e nome da mãe do titular, foi feita utilizando a função de distância de texto de Jaro-Winkler. Esta função compara os dois textos, avaliando caracteres comuns e a ordem em que estes caracteres aparecem, atribuindo uma nota de 0 (completamente diferente) a 100 (exatamente iguais) .
No caso das datas, estas foram padronizadas para o formato DDMMYYYY e utilizou-se a função de distância de Levenshtein para dar uma nota de 0 (nenhum algarismo coincidente) a 100 (exatamente iguais) .
As variáveis documentais foram comparadas diretamente, recebendo nota 0 se os documentos registrados fossem diferentes e 100 se fossem iguais.
Além das notas, cada variável recebeu um peso, que representa sua capacidade de discriminar os pares verdadeiros dos falsos. O cálculo do peso de cada variável leva em consideração a quantidade de valores únicos daquela variável e aplica uma penalidade pelos erros de preenchimento verificados. A fórmula do peso é:

Na Tabela 37 são apresentadas as estimativas de erros de preenchimento, as frequências observadas, os pesos calculados e os pesos normalizados para a comparação entre CadÚnico e Rais.
Tabela 37: Comparação CadÚnico e Rais
	Variável
	 (%) 
			 (%) 

	Nome
	8,65
	2.467.486 
	21,10
	21,08

	Sexo
	2,56
	2 
	0,96
	0,96

	Data de nascimento
	1,55
	20.721 
	14,32
	14,30

	NIS
	3,19
	2.777.316 
	21,36
	21,34

	CPF
	0,60
	2.619.203 
	21,31
	21,29

	CTPS
	25,84
	2.924.171 
	21,05
	21,03

Foi selecionada uma amostra de 2.120 relacionamentos entre CadÚnico e Rais, garantindo que todas as possibilidades de notas das variáveis fossem selecionadas. Ou seja, havia relacionamentos onde as notas estavam ruins para as seis variáveis, outros em que a nota de comparação do nome era alta e das outras cinco variáveis ruins, outros em que as notas de nome e sexo eram boas e das outras quatro variáveis ruins, etc.
Esses 2.120 relacionamentos foram manualmente classificados como verdadeiros ou falsos, de modo que se pudesse inferir uma associação entre as notas finais e a veracidade do relacionamento. Além disso, seria possível estimar os erros que se esperava cometer ao escolher a nota final a partir da qual os relacionamentos seriam considerados verdadeiros.
Verificou-se que considerando como relações verdadeiras aquelas com nota final maior ou igual a 0,6 e falsas aquelas com nota inferior a 0,6, estima-se obter uma acurácia de 99,75%. Especificamente, estima-se que estarão corretas 99,9% das relações classificadas como verdadeiras e 98,53% das relações classificadas como falsas.
Na Tabela 38 são apresentadas as estimativas de erros de preenchimento, frequências observadas, pesos calculados e os pesos normalizados para a comparação entre CadÚnico e Maciça.
Tabela 38: Comparação entre CadÚnico e Maciça
	Variável
	 (%) 
			 (%) 

	Nome
	5,70
	8.239.610 
	22,89
	15,16

	Sexo
	0,35
	2 
	0,99
	0,66

	Data de nascimento
	0,70
	39.075 
	15,24
	10,10

	Nome da mãe
	11,08
	5.753.698 
	22,29
	14,76

	NIS
	31,51
	12.115.308 
	22,98
	15,22

	CPF
	0,98
	11.554.635 
	23,45
	15,53

	CTPS
	16,77
	3.821.459 
	21,60
	14,31

	Título de Eleitor
	58,95
	7.384.258 
	21,53
	14,26

Avaliação semelhante àquela realizada para os relacionamentos entre CadÚnico e Rais for realizada nesse caso, entre CadÚnico e Maciça. A única diferença é que, devido ao maior número de variáveis, foram selecionados 3.335 relacionamentos para serem manualmente classificadas.
Verificou-se que considerando como relações verdadeiras aquelas com nota final maior ou igual a 0,45 e falsas aquelas com nota inferior a 0,45, estima-se obter uma acurácia de 99,64%. Especificamente, estima-se que estarão corretas 99,73% das relações classificadas como verdadeiras e 99,17% das relações classificadas como falsas.
Importante notar que como no segundo caso trabalhou-se com duas variáveis adicionais, o peso das variáveis ficou mais distribuído, dificultando a obtenção de notas mais altas, mesmo quando comparamos relacionamentos de mesma qualidade. Por exemplo, um relacionamento em que Nome, CPF e Nis fossem exatamente iguais receberia nota final 63,71 no caso CadÚnico e Rais e 45,91 no caso CadÚnico e Maciça. Por isso é importante trabalhar com critérios independentes, adequados às informações em comum disponíveis em cada comparação.
Finalmente, as rendas obtidas da Rais e Maciça foram somadas para todos os membros da família do CadÚnico e divididos pela quantidade de membros, que foi calculada de acordo com o número de NIS distintos cadastrados na família.

ANEXO III
DESCRIÇÃO DETALHADA DE TIPOLOGIAS DA FUNÇÃO TRABALHO
Tabela 39: Relação das tipologias relativas ao SDTF
	Código
	Descrição
	Bases Utilizadas
	Fundamento Legal

	TPL_SD_TFR_001_CPF
	Requerimentos de SDTF habilitados com divergência significativa nos dados cadastrais em relação à Receita Federal 
	CPF (Receita) , Requerimentos de SDTF
	Lei 7.998, Art. 6º

	TPL_SD_TFP_001_CPF
	Pagamentos referentes a requerimentos de SDTF com divergência significativa nos dados cadastrais em relação à Receita Federal 
	CPF (Receita) , Requerimentos de SDTF, Pagamentos de SDTF
	Lei 7.998, Art. 6º

	TPL_SD_TFR_002_SISOBI
	Requerimentos de SDTF habilitados após a data de falecimento do requerente constante no Sisobi 
	Sisobi, Requerimentos de SDTF
	Lei 7.998, Art. 8º, Inc. IV

	TPL_SD_TFP_002_SISOBI
	Pagamentos de SDTF realizados após a data de falecimento do beneficiário constante no Sisobi 
	Sisobi, Requerimentos de SDTF, Pagamentos de SDTF
	Lei 7.998, Art. 8º, Inc. IV

	TPL_SD_TFR_004_CAGED
	Requerimentos de SDTF habilitados com ocorrência de registro de reemprego no Caged, antes de 30 dias da data de demissão
	Caged, Requerimentos de SDTF
	Res. Codefat 467/2005, Art. 17

	TPL_SD_TFP_004_CAGED
	Pagamentos referentes a requerimentos de SDTF habilitados com ocorrência de registro de reemprego no Caged, antes de 30 dias da data de demissão para a primeira parcela, e antes de 45, 75, 105, 135 dias para a 2a., 3a., 4a. e 5a parcelas respectivamente.
	Caged, Requerimentos de SDTF, Pagamentos de SDTF
	Res. Codefat 467/2005, Art. 17, § 1º

	TPL_SD_TFR_005_MACICA
	Requerimentos de SDTF habilitados para titulares de benefícios previdenciários incompatíveis.
	Maciça, Requerimentos de SDTF
	Lei 7.998, Art. 3º, Inc. III

	TPL_SD_TFP_005_MACICA
	Pagamentos referentes a períodos com concomitância de percepção de benefícios previdenciários incompatíveis. 
	Maciça, Requerimentos de SDTF, Pagamentos de SDTF
	Lei 7.998, Art. 7º, Inc. II

Tabela 40: Relação das tipologias relativas ao SDPA
	Código
	Descrição
	Bases Utilizadas
	Fundamento Legal

	TPL_SD_PAR_001_CPF
	Requerimentos de SDPA habilitados com divergência significativa nos dados cadastrais em relação à Receita Federal 
	CPF (Receita) , Requerimentos de SDPA
	Lei 10.779, Art. 1º, § 7ºDec. 8.424, Art. 1º,  § 13

	TPL_SD_PAP_001_CPF
	Pagamentos referentes a requerimentos de SDPA com divergência significativa nos dados cadastrais em relação à Receita Federal 
	CPF (Receita) , Requerimentos de SDPA, Pagamentos de SDPA
	Lei 10.779, Art. 1º, § 7ºDec. 8.424, Art. 1º,  § 13

	TPL_SD_PAR_002_SISOBI
	Requerimentos de SDPA habilitados e realizados após a data de falecimento do requerente constante no Sisobi 
	Sisobi, Requerimentos de SDPA
	Lei 10.779, Art. 1º, § 7ºDec. 8.424, Art. 1º,  § 13

	TPL_SD_PAP_002_SISOBI
	Pagamentos de SDPA realizados após a data de falecimento do beneficiário constante no Sisobi 
	Sisobi, Requerimentos de SDPA, Pagamentos de SDPA
	Lei 10.779, Art. 4º, Inc. IIIDec. 8.424, Art. 6º,  Inc. V

	TPL_SD_PAR_003_CAGED
	Requerimentos de SDPA habilitados com ocorrência de registro de movimentação no Caged no intervalo de 1 ano que antecede a data de fim do período do defeso
	Caged, Requerimentos de SDPA
	Lei 10.779, Art. 1º, § 1ºDec. 8.424, Art. 1º,  § 1º

	TPL_SD_PAP_003_CAGED
	Pagamentos referentes a requerimentos de SDPA habilitados com ocorrência de registro de movimentação no Caged no intervalo de 1 ano que antecede a data de fim do período do defeso
	Caged, Requerimentos de SDPA, Pagamentos de SDPA
	Lei 10.779, Art. 1º, § 1ºDec. 8.424, Art. 1º,  § 1º

	TPL_SD_PAR_004_MACICA
	Requerimentos de SDPA habilitados para titulares de benefícios previdenciários incompatíveis. Para fins de verificação de concomitância utilizou-se como referência a coexistência do benefício previdenciário no período do defeso. 
	Maciça, Requerimentos de SDPA
	Lei 10.779, Art. 2º, § 1ºDec. 8.424, Art. 2º,  Inc. IV

	TPL_SD_PAP_004_MACICA
	Pagamentos referentes a requerimentos de SDPA habilitados para titulares de benefícios previdenciários incompatíveis. Para fins de verificação de concomitância utilizou-se como referência a coexistência do benefício previdenciário no período do defeso. 
	Maciça, Requerimentos de SDPA, Pagamentos de SDPA
	Lei 10.779, Art. 2º, § 1ºDec. 8.424, Art. 2º,  Inc. IV

	TPL_SD_PAR_005_RAIS
	Requerimentos de SDPA habilitados com ocorrência de registro de emprego na Rais no intervalo de 1 ano que antecede a data de fim do período do defeso
	Rais, Requerimentos de SDPA
	Lei 10.779, Art. 1º, § 1ºDec. 8.424, Art. 1º,  § 1º

	TPL_SD_PAP_005_RAIS
	Pagamentos referentes a requerimentos de SDPA habilitados com ocorrência de registro de emprego na Rais no intervalo de 1 ano que antecede a data de fim do período do defeso
	Rais, Requerimentos de SDPA, Pagamentos de SDPA
	Lei 10.779, Art. 1º, § 1ºDec. 8.424, Art. 1º,  § 1º

	TPL_SD_PAR_006_PRAZO
	Requerimentos de SDPA realizados fora do intervalo de 30 dias antes do início do defeso até o final do período do defeso. 
	CPF (Receita) , Requerimentos de SDPA
	Dec. 8.424, Art. 4º

	TPL_SD_PAP_006_PRAZO
	Pagamentos referentes a requerimentos de SDPA realizados fora do intervalo de 30 dias antes do início do defeso até o final do período do defeso. 
	CPF (Receita) , Requerimentos de SDPA, Pagamentos de SDPA
	Dec. 8.424, Art. 4º

Tabela 41: Relação das tipologias relativas ao SisRGP.
	Código
	Descrição
	Bases Utilizadas
	Fundamento Legal

	TPL_PA_RGP_01_CPF
	Registros do SisRGP com divergência significativa nos dados cadastrais em relação à Receita Federal 
	SisRGP, CPF (Receita) 
	Dec. 8.425, Art. 6º

	TPL_PA_RGP_02_SISOBI
	Registros do SisRGP ativos com pescador constante no Sisobi 
	SisRGP, SISOBI
	Dec. 8.425, Art. 9º

	TPL_PA_RGP_03_MACICA
	Registros do SisRGP ativos com pescador titular de aposentadoria por invalidez
	SisRGP, MACICA
	IN MPA no 06/2012, Art. 52, § 2º

ANEXO IV
MONITORAMENTO DOS ITENS MONITORÁVEIS DA FUNÇÃO TRABALHO
Na área do trabalho, o presente Relatório de Acompanhamento contempla o monitoramento das deliberações do Acórdão 1343/2018-TCU-Plenário, de relatoria do Min. Benjamin Zymler, referente ao ciclo de FCB de 2017 (TC Processo 020.992/2017-3) , que resolveu:
9.1. determinar ao Ministério do Trabalho, em reiteração do Acórdão 1058/2017-TCU-Plenário, que, no prazo de 90 (noventa) dias, elabore, caso ainda não o tenha feito, e apresente a esta Corte plano de ação contemplando:
9.1.1. melhorias na funcionalidade de liberação manual de notificações geradas automaticamente pelo Sistema do Seguro-Desemprego em razão de divergências cadastrais, com vistas a reduzir a possibilidade de habilitação de benefícios com divergências em relação à base de dados do Cadastro de Pessoas Físicas, considerando os achados das tipologias TPL SD-TFR-001 e TPL SD-TFP-001 (peças 23 e 24) ;
9.1.2. redução dos casos de registro de reemprego extemporâneo no Cadastro Geral de Empregados e Desempregados (CAGED) , observado o art. 7º da Portaria MTE 1.129/2014 e a Portaria 1.129/2014, bem como a apropriação de registros do CAGED pelo sistema do seguro-desemprego, de modo a aumentar a assertividade e a tempestividade dos batimentos, tendo em vista os achados das tipologias TPL SD-TFR-004 e TPL SD-TFP-004 (peças 27 e 28) ;
9.1.3. estabelecimento de regras de validação que mitiguem o risco de fraudes associadas a requerimentos relativos a empregadores baixados ou suspensos, tendo em vista a possível fraude contra o Sistema do Seguro-Desemprego identificada pela tipologia TPL SD-TFP-006;
9.2. determinar ao Ministério do Trabalho que, no prazo de 180 dias, elabore e apresente a esta Corte plano de ação que contemple:
9.2.1. o desenvolvimento de mecanismos de controle que evitem a concessão de seguro desemprego a pessoas falecidas ou a beneficiários de pensão por morte, considerando os achados das tipologias TPL SD-TFR-002 e TPL SD-TFP-002 (peças 25 e 26) ;
9.2.2. a instituição de controles que minimizem o volume de achados das tipologias TPL SD-TFR-005 e TPL SD-TFP-005, relativas a benefícios previdenciários incompatíveis com o Programa do Seguro-Desemprego (peças 29 e 30) ;
9.3. determinar à SecexPrevi que:
9.3.2. investigue junto ao Instituto Nacional do Seguro Social, em obediência à alínea "d" do Acórdão 2709/2017-TCU-Plenário, o estágio em que se encontram, atualmente, as medidas adotadas pela autarquia para dar integral cumprimento ao itens 9.2.1, 9.2.2 e 9.3.3 do Acórdão 1095/2016-TCU-Plenário.
Situação que motivou a proposição das deliberações - item 9.1
Nos ciclos de FCB de 2016 e 2017, o relatório de acompanhamento apontou a ocorrência de pagamentos de SDTF com problemas cadastrais ou após a ocorrência de reemprego, o que motivou as determinações 9.1.1 e 9.1.2. 
A Tabela 42 apresenta a evolução destes problemas já considerando a situação encontrada em 2018.
Tabela 42: Tipologias SDTF que motivaram a deliberação 9.1 do Acordão 1.343/2018-P.
	Tipologia
	Código
	Quantitativos de Achados por Ano

			2016
	2017
	2018

	Divergências cadastrais em relação à receita
	TPL-SD-TFR-001 (requerimentos) 
	289
	171
	 154

		TPL-SD-TFP-001 (parcelas) 
	1.423
	674
	793 

		Valor (R$) 
	1.498.901,08
	737.605,44 
	833.425,00

	Reemprego identificado no Caged
	TPL-SD-TFR-004 (requerimentos) 
	742
	1.002
	  41.275

		TPL-SD-TFP-004 (parcelas) 
	47.961
	36.847
	69.822

		Valor (R$) 
	56.345.797,71 
	45.298.308,00 
	89.800.764,00

Acerca da determinação 9.1.1, os relatórios da FCB vêm apontando que a possibilidade de habilitação de requerimentos ou de pagamentos de benefícios com falhas cadastrais representam uma fragilidade significativa do sistema. Tal fragilidade possibilita a materialização de uma grande variedade de fraudes, que vão desde a habilitação de benefícios indevidos a trabalhadores fictícios até a apropriação de benefícios devidos por terceiros, com graves prejuízos à política pública e ao trabalhador.
Sobre a determinação 9.1.2, o relatório de acompanhamento apontou que grande parte dos problemas relativos ao pagamento de seguro desemprego após a ocorrência de reemprego se devem a atrasos no registro do retorno ao trabalho por parte dos empregadores e por falha na apropriação dos registros do Caged por parte do sistema concessor mantido pela Dataprev.
Ainda sobre os problemas afetos ao Caged, o art. 7º da Portaria MTE 1.129/2014 estabelece sanções para empresas que não prestarem as informações tempestivamente, entretanto, até a data da elaboração do relatório de 2017, o MTb não havia informado se as vinha aplicando, no intuito de coibir tais atrasos.
Adicionalmente, a análise dos cruzamentos realizados com a base de CNPJ levou à identificação de uma fraude contra o seguro desemprego na qual o fraudador utilizava-se de empresas baixadas ou suspensas para forjar demissões e futuramente solicitar seguros desempregos indevidos, o que motivou a determinação 9.1.3. 
Providências adotadas e Comentários dos Gestores 
O Ministério do Trabalho foi notificado da decisão por meio do Ofício 0442/2018 (peça 54) e respondeu por meio dos ofícios n° 4.127/2018/SPPE/MTb (peça 55) e 364/SE-MTb (peça 74) .
Como as duas respostas apresentadas pelo MTb apresentam análises, justificativas e planos de ações divergentes, a Secretaria de Políticas Públicas de Emprego (SPPE) foi instada a informar qual das duas respostas deveria ser considerada como a posição atual da Secretaria acerca do Acórdão 1343/2018-TCU-Plenário, tendo respondido que seria o ofício 364/SE-MTb (peça 74) , conforme comunicação eletrônica à peça 75.
Assim sendo, a presente análise apenas considera as providências e comentários apresentados na peça 74.
Acerca das tipologias referentes a divergências cadastrais com o CPF (item 9.1.1) , o MTb informou que analisou os achados e confirmou a ocorrência de acertos manuais pelos agentes credenciados do Seguro-Desemprego por meio do uso da funcionalidade "Acerto de Divergência de Dados Cadastrais com a RFB" - utilizando o comando "ignorar batimento com RFB" ou "Acerto de Divergência de Dados Cadastrais".
Ainda acerca das divergências cadastrais, como solicitado, o MTb apresentou plano de ação no sentido de restringir o uso da funcionalidade de acertos cadastrais que estava gerando as inconsistências detectadas.
No plano de ação apresentado, o MTb lista as demandas que serão encaminhadas à Dataprev, contemplando a retirada de acesso às funções de alteração cadastral dos perfis de "Gerente" e "Supervisor e criação de perfil especifico para essas funcionalidades.
Acerca das tipologias sobre reemprego registrado no Caged, o MTb informou que analisou os achados e identificou as seguintes situações, sem, contudo, quantificar os percentuais dos achados em cada situação:
ca) requerimentos nos quais o Sistema do Seguro Desemprego tempestivamente detectou o reemprego no Caged, mas houve liberação do benefício por meio de atuação de agentes credenciados após análise de recurso administrativo requerido pelo trabalhador, com justificativas que incluem informações indevidas por parte do empregador e duplicidade de informação de vínculo no Caged;
cb) requerimentos nos quais o Sistema do Seguro Desemprego detectou o reemprego no Caged tardiamente e, por isso, as parcelas foram pagas, mas posteriormente marcadas para restituição futura por parte do trabalhador;
cc) recebimentos indevidos de Complemento de Parcelas, que se trata de procedimento administrativo "Recurso Motivo 505 - Complemento de Parcela" requerido pelo trabalhador, recepcionado nas Superintendências Regionais e encaminhado para análise da Coordenação do Seguro Desemprego no MTb, referentes a diferenças de valores de parcelas em função de apresentação de provas documentais constando valores de salários divergentes das informações do Requerimento Seguro-Desemprego anteriormente encaminhadas pelo Empregador.
Para o item b acima, o MTb informou, também, que apenas parte das parcelas indevidas foram efetivamente devolvidas pelo trabalhador.
Sobre a detecção tardia do reemprego, o MTb informou que o mecanismo de detecção via "Rais Movimento" não é capaz de detectar o reemprego antes da habilitação e do pagamento, de forma que uma auditoria a posteriori, como a realizada pelo TCU detecta registros não disponíveis para o sistema concessor na oportunidade.
Como solicitado, o MTb apresentou plano de ação para reduzir os casos de registro de reemprego extemporâneo, com medidas que envolvem avaliações e ajustes no sistema para apropriação mais tempestivas das informações do Caged.
Sobre o item 9.1.3 a SPPE, apresentou plano de ação para mitigação de riscos associados à concessão de seguro desemprego referente a empresas suspensas ou baixadas, que contempla avaliação e desenvolvimento de melhorias nos sistemas.
Análise
Acerca da determinação 9.1.1, o MTb concordou com os achados indicados no acórdão e apresentou plano de ação que visa resolver a causa raiz do problema, que é a intervenção manual sem os devidos critérios, conforme fica claro na resposta, restando, portanto, cumprida a determinação.
Entretanto, faz-se necessária a continuidade da execução das tipologias TPL-SD-TFR-001 e TPL-SD-TFP-001 (seção 2.2.2.2.1) , referentes a divergências cadastrais em relação ao CPF para verificação da efetividade do plano proposto.
Acerca da determinação 9.1.2, o MTb apresentou justificativas para alguns dos casos detectados pelas tipologias TPL-SD-TFR-004 e TPL-SD-TFP-004 (seção 2.2.2.2.3) , dentre as quais destacam-se: informações indevidas por parte do empregador e duplicidade de informação de vínculo no Caged; informação extemporânea por parte do empregador; e detecção tardia do reemprego pelo Sistema.
Informações indevidas por parte do empregador e duplicidade de informação de vínculo no Caged dizem respeito à qualidade da base de dados do Caged, e de fato, podem acarretar bloqueio indevido de benefícios, caso uma intervenção manual não seja feita.
Entretanto, é importante que se busque a melhora da qualidade da base de dados, para que a necessidade de intervenções manuais seja reduzida, haja vista que intervenções manuais que ignorem as críticas feitas pelo sistema representam uma vulnerabilidade a fraudes.
A prestação de informações fora do prazo por parte do empregador também é um fato que precisa ser evitado, uma vez que impede a detecção do reemprego antes do pagamento e, consequentemente, acarreta prejuízos ao programa.
A detecção tardia do reemprego pelo sistema, desde que a informação tenha sido prestada, também é fonte de prejuízos para o Programa Seguro Desemprego e pode ser evitada com modernização e aprimoramento dos sistemas envolvidos.
O plano apresentando para a determinação 9.1.2 apenas focou no aprimoramento dos sistemas com vistas à redução da detecção tardia, mas não abordou a questão da prestação de informações inexatas ou extemporâneas pelos empregadores, mais especificamente, não abordou a questão das sanções a serem aplicadas nos casos de informação inexata ou tardia, previstas na portaria MTE 1.129/2014, em seu art. 7º.
Considerando que o plano de ação apresentado não abordou a questão da prestação de informações de informação inexatas ou tardias, propõe-se considerar a deliberação 9.1.2 parcialmente atendida.
A continuidade do acompanhamento das tipologias referentes ao Caged também se faz necessária, para que seja feita uma avaliação da eficácia do plano de ação apresentado.
Acerca da determinação 9.1.3, o MTb apresentou o plano de ação solicitado, estando, portanto, cumprida a determinação.
Situação que motivou a proposição das deliberações - item 9.2
Nos ciclos de FCB de 2016 e 2017, o relatório de acompanhamento apontou a ocorrência de concessão ou pagamentos de SDTF a pessoas falecidas e a titulares de benefícios previdenciários incompatíveis, o que motivou as determinações 9.2.1 e 9.2.2. 
A Tabela 43 apresenta a evolução destes problemas já considerando a situação encontrada em 2018.
Tabela 43: Tipologias SDTF que motivaram a deliberação 9.2 do Acordão 1.343/2018-P
	Tipologia
	Código
	Quantitativos de Achados por Ano

			2016
	2017
	2018

	Óbito identificado no Sisobi
	TPL-SD-TFR-002 (requerimentos) 
	1213
	1089
	438

		TPL-SD-TFP-002 (parcelas) 
	3.190
	3.316
	2.960

		Valor (R$) 
	3.607.505,67
	3.898.330,90
	3.555.327,00

	Benefícios Previdenciários Incompatíveis
	TPL-SD-TFR-005 (requerimentos) 
	2.369
	6.542
	9.598

		TPL-SD-TFP-005 (parcelas) 
	5.811
	12.703
	1.863

		Valor (R$) 
	6.272.717,76
	14.438.589,24
	2.198.361,00

Acerca da determinação 9.2.1, em alguns dos achados, além dos registros de óbito encontrados no Sisobi, foram localizados registros de pensão previdenciária cujo instituidor era o beneficiário do seguro desemprego, reforçando a tese de que o beneficiário do seguro desemprego estava de fato falecido.
Providências adotadas e Comentários dos Gestores 
O Ministério do Trabalho foi notificado da decisão por meio do ofício 0442/2018 (peça 54) e respondeu por meio do ofício n° 364/SE-MTb (peça 74) .
Acerca do item 9.2.1, relativo a óbitos detectados no Sisobi, o MTb analisou os achados e identificou como causas divergências cadastrais entre o requerimento e a Maciça, não localização do óbito no Cnis e detecção tardia do óbito pelo Cnis.
Como medidas de controle para evitar a ocorrência de situações similares no futuro, o MTb informou que está solicitando ao INSS e à Dataprev levantamentos e melhorias nos sistemas envolvidos para melhorar a qualidade dos batimentos com o Sisobi, que inclui a obrigatoriedade da informação do CPF nos registros de óbito, com prazo total de conclusão de 80 dias.
Acerca do item 9.2.2, relativo a benefícios previdenciários incompatíveis com o Seguro Desemprego, após analisar os achados, o MTb identificou as seguintes situações:
requerimentos com benefícios incompatíveis detectados pelo sistema que foram liberados por meio de procedimento administrativo motivado por recurso aberto pelo trabalhador e analisado por agente credenciado;
benefícios do tipo "Aposentadoria" ou "Benefício Previdenciário" não detectados pelo sistema do seguro desemprego; e
benefícios do tipo "Amparo Assistencial à Pessoa Portadora de Deficiência", para os quais o sistema não faz nenhuma crítica.
Sobre o item c) acima, o MTb argumentou que, conforme a Lei Orgânica da Assistência Social (Loas) , o benefício Amparo Assistencial deveria ter sido suspenso quando o beneficiário passou a perceber renda decorrente de trabalho formal remunerado.
Assim, em conclusão ao item 9.2.2, o MTb apresentou as medidas que estariam sendo adotadas que envolvem correção nos sistemas, auditoria dos requerimentos liberados por procedimento administrativo e capacitação dos agentes credenciados, endereçando, por tanto, os problemas a) e b) acima, com prazo de conclusão de 120 dias.
Análise
Para o item 9.2.1, as medidas anunciadas pelo MTb atacam as causas dos problemas identificados pelas tipologias, estando, portanto, a determinação cumprida.
Para o item 9.2.2, as medidas anunciadas pelo MTb atacam as causas de parte dos problemas identificados pelas tipologias.
No caso dos benefícios do tipo "Amparo Assistencial ao Portador de Deficiência" não abordados pelas medidas, de fato, a lei nº 8.742/1993, em seu art. 21-A, determina que o benefício assistencial será suspenso quando do retorno à atividade remunerada por parte do beneficiário e somente será reestabelecido quando terminado o prazo de pagamento do seguro-desemprego.
Assim sendo, apesar dos benefícios serem incompatíveis como as tipologias detectaram, a responsabilidade pela cessação do benefício seria do INSS e não do MTb, de forma que a determinação pode ser considerada cumprida.
A partir deste ciclo de acompanhamento, as análises referentes à concomitância de Amparo Social com Seguro Desemprego serão encaminhadas ao INSS e isso será tratado na seção referente às tipologias.
Situação que motivou a proposição das deliberações - item 9.3
O Acórdão 1095/2016-TCU-Plenário, sessão de 4/5/2016, foi decorrente do primeiro monitoramento das deliberações do Acórdão 731/2015-TCU-Plenário, sessão de 8/4/2015, exarado nos autos do TC Processo 018.481/2013-2 [relator Ministro-Substituto Augusto Sherman Cavalcanti], que cuidou de auditoria de conformidade realizada no Seguro-Desemprego do Pescador Artesanal (SDPA) , utilizando cruzamento de bases de dados governamentais, com vistas a verificar possíveis irregularidades nos pagamentos dos benefícios.
Após dois ciclos de monitoramento restaram as seguintes deliberações do Acórdão 1095/2016-TCU-Plenário ainda não atendidas a serem monitoradas no presente processo:
9.2. determinar ao Instituto Nacional de Seguridade Social (INSS) que:
9.2.1. elabore, em conjunto com a Empresa de Tecnologia e Informações da Previdência Social (Dataprev) , e apresente ao Tribunal, no prazo de trinta dias, cronograma de ativação, no sistema do Seguro-Desemprego do Pescador Artesanal, do módulo de entrada e validação dos dados relativos à embarcação, de acordo com o art. 13, § 6º, da Instrução Normativa SPPE/MTE 1/2011;
9.2.2. elabore, em conjunto com a Empresa de Tecnologia e Informações da Previdência Social (Dataprev) , e apresente ao Tribunal, no prazo de trinta dias, cronograma de ativação, no sistema do Seguro-Desemprego do Pescador Artesanal, do módulo de controle do arquivamento dos processos físicos, de acordo com o art. 3º, § 4º, da Resolução Codefat 657/2010 e com o art. 13, § 2º, da Instrução Normativa SPPE/MTE 1/2011;
9.3. recomendar ao Instituto Nacional de Seguridade Social (INSS) que:
9.3.3. avalie os casos listados nos arquivos P_1_3_Final_1 (peça 63 - TC-Processo 018.481/2013-2) e P_1_3_Final_2 (peça 64 - TC-Processo 018.481/2013-2) e informe as providências a serem tomadas para que os requerimentos sejam recebidos e cadastrados no sistema Seguro-Desemprego do Pescador Artesanal conforme os prazos estabelecidos no art. 4º da Resolução Codefat 657/2010 e nos arts. 11 e 18 da Instrução Normativa da SPPE/MTE 1/2011;
Providências adotadas e Comentários dos Gestores 
Atendendo ao item 9.3 do Acordão 1.343/2018-P, a SecexPrevidência realizou diligência junto ao INSS, instando-o a se manifestar acerca dos itens pendentes de atendimento por meio do ofício de requisição nº 03-261/2018 (peça 15) 
A resposta do INSS foi apresentada por meio do ofício no 1055/Gabpre/INSS (peça 31) .
Acerca da determinação 9.2.1 que trata do controle de embarcações, o INSS informou que na ocasião da publicação do acórdão, em razão do prazo de 120 dias entre a publicação da MP 665/2014 e o início da operacionalização pelo INSS da solução do Seguro Desemprego Pescador Artesanal, o sistema ainda se encontrava sob a responsabilidade do Ministério do Trabalho e não houve comunicação ao INSS a respeito da implementação dessa ou de outras funcionalidades anteriormente demandadas.
 Sobre a determinação 9.2.2 que trata do controle do arquivamento dos processos físicos, o INSS informou que funcionalidade está sendo atendida por meio de utilização de requerimento formalizado por meio eletrônico e gerenciado pelo sistema Gerenciador de Tarefas - GET, no qual os documentos apresentados são digitalizados e ficam associados ao requerente.
Por fim, acerca da determinação 9.2.3 que trata dos requerimentos extemporâneos, o INSS informou que os achados se referem ao ano de 2013, período no qual o Seguro Desemprego Pescador Artesanal estava sob a responsabilidade do Ministério do Trabalho e que todas as demandas anteriores a Lei n° 13.134/2015 permaneceram com o órgão responsável à época.
Análise
Acerca da determinação 9.2.1, das informações prestadas pelo INSS depreende-se que inexiste plano para implementação dos controles relativos à embarcação no sistema de concessão do SDPA.
Como já abordado na introdução desse relatório, o SDPA é um benefício de difícil controle, uma vez que muitas das informações prestadas pelos beneficiários são autodeclaradas.
O registro das embarcações no sistema permitiria reduzir a concessão arbitrária do benefício, no caso de pesca artesanal embarcada, sendo, portanto, um importante instrumento de controle.
O fato da determinação 9.2.1 ter ocorrido em um momento de transição, não minimiza sua importância e o órgão atualmente responsável pela implementação da política pública deve envidar esforços para seu cumprimento.
Acerca da determinação 9.2.2, as informações prestadas pelo INSS permitem concluir que o controle do arquivamento dos processos físicos foi suprido pela solução GET desenvolvida pelo órgão.
Por fim, acerca da determinação 9.2.3, percebe-se que a análise dos requerimentos extemporâneos solicitada não foi realizada, nem pelo INSS, nem pelo Ministério do Trabalho.
Em razão das mudanças de gestão e do tempo transcorrido, a análise daqueles casos específicos, referentes ao ano de 2013 torna-se cada vez mais difícil, e as conclusões podem ser equivocadas em razão das mudanças nas regras e nos procedimentos e atualizações em dados históricos, sendo, portanto, pertinente a atualização das listagens de indícios de irregularidade.
Assim sendo, a equipe do Ncad realizou novo levantamento de requerimentos extemporâneos em 2018, localizando mais de 18 mil parcelas de SDPA pagas em situação potencialmente irregular.
Os procedimentos relativos a esse novo levantamento estão descritos nas tipologias SD-PAR-006 e SD-PAP-006 detalhadas no relatório.
Os resultados do levantamento indicam que o problema referente aos requerimentos extemporâneos persiste desde 2013 e demanda atenção por parte do INSS no sentido de incluir no sistema controles que evitem a habilitação de requerimentos nessa situação.
Conclusão do monitoramento das deliberações anteriores
A Tabela 44 apresenta a situação em que se encontra cada uma das determinações anteriores referentes à função trabalho monitoradas no presente ciclo da fiscalização contínua.
Tabela 44: Sumário do monitoramento de deliberações da função Trabalho
	Acordão
	Deliberação
	Item - Descrição
	Conclusão

	1.343/2018-TCU-Plenário
	Determinação 9.1 (MTb) 
	9.1.1 - liberação manual de notificações
	Cumprida

			9.1.2 - registro de reemprego extemporâneo
	Parcialmente cumprida

			9.1.3 - fraudes associadas empregadores baixados ou suspensos
	Cumprida

		Determinação 9.2 (MTb) 
	9.2.1- concessão de seguro desemprego a pessoas falecidas
	Cumprida

			9.2.2 - concessão de seguro desemprego a pessoas falecidas
	Cumprida

	1.095/2016-TCU-Plenário
	Determinação 9.2 (INSS) 
	9.2.1- validação dos dados relativos à embarcação
	Não cumprida

			9.2.2 - módulo de controle do arquivamento dos processos físicos
	Cumprida

		Recomendação 9.3 (INSS) 
	9.3.3 - requerimentos realizados fora do prazo
	Não cumprida

Acerca do registro de reemprego extemporâneo no Caged, considerando que em seu plano de ação o MTb não tratou as medidas previstas no art. 7º da Portaria MTE 1.129/2014, convém determinar que o órgão revise o plano de ação apresentado para considerar tais medidas.
Acerca da validação dos dados relativos à embarcação, considerando que a operação da concessão do Seguro Desemprego Pescador Artesanal já foi devidamente internalizada pelo INSS e que, até o momento, não foi feita nenhuma ação para inclusão no sistema concessor do SDPA os controles relativos à embarcação, é oportuno reiterar a determinação 9.2.1 do Acordão 1.085/2016.
Da mesma forma, acerca dos requerimentos realizados fora do prazo, considerando que o Ncad reexecutou a tipologia com os dados de 2018 e constatou que a situação persiste, é oportuno reiterar a recomendação 9.3.3 do Acordão 1.085/2016, tendo como referência estes novos achados.
A formulação das propostas de encaminhamento relativas ao monitoramento das decisões anteriores da função Trabalho será feita em conjunto com a Análise de Credibilidade e Análise das Tipologias.

ANEXO V
VISÃO GERAL DOS CADASTROS E PROGRAMAS DA FUNÇÃO ASSISTÊNCIA SOCIAL
Cadastro Único
O CadÚnico, instituído pelo Decreto 3.877/2001, que foi revogado e substituído pelo Decreto 6.135/2007, é o instrumento de identificação e de caracterização socioeconômica das famílias brasileiras de baixa renda e é obrigatoriamente utilizado para a seleção de beneficiários de programas sociais do Governo Federal, como por exemplo: Minha Casa, Minha Vida; Tarifa Social de Energia Elétrica; e Programa Bolsa Família.
Podem ser incluídas no CadÚnico as famílias que possuem:
cd) renda familiar mensal per capita de até meio salário mínimo;
ce) renda total de até três salários mínimos;
cf) renda superior às alíneas a) ou b) , desde que sua inclusão esteja vinculada à participação em programas sociais implementados por quaisquer dos três entes da Federação. Essa permissão busca atender a famílias cuja situação de vulnerabilidade não esteja necessariamente vinculada à renda.
O CadÚnico abrange diversas informações, tais como: composição familiar, caracterização do domicílio, identificação e documentação de cada membro da família, escolaridade, trabalho e renda. Essas informações devem ser atualizadas ou revalidadas a cada dois anos.
A gestão do CadÚnico é feita pela Secretaria Nacional de Renda e de Cidadania (Senarc/MDS) , que é responsável pela avaliação da qualidade dos dados e elaboração de normativos, em parceria com a CAIXA que atual como Agente Operador do PBF e responsável pelo desenvolvimento dos sistemas. O MDS supervisiona e orienta todos os processos executados pela Senarc e CAIXA.
Os estados atuam no apoio técnico aos municípios relativo à gestão do Cadastro Único.
Os municípios são os principais atores na gestão do Cadastro Único. A gestão municipal identifica as famílias de baixa renda, efetua o cadastramento, registra os dados na base nacional do Cadastro Único, mantém as informações atualizadas, analisa possíveis inconsistências cadastrais, entre outras atribuições. Os gestores municipais do programa são os principais responsáveis por garantir a realização das ações. Desse modo, organizam e coordenam toda equipe envolvida nas atividades.
Programa Bolsa Família
O PBF foi criado pela Lei 10.836/2004 e regulamentado pelo Decreto 5.209/2004. Destina-se às ações de transferência de renda com condicionalidades que beneficiam, em todo o país, famílias em situação de extrema pobreza (renda per capita mensal de até R$ 89,00) e de pobreza (renda per capita mensal entre R$ 89,01 até R$ 178,00) . Valores atualizados pelo Decreto 9.369, de 2018.
O programa é norteado por três eixos: transferência de renda, condicionalidades e ações e programas complementares. A transferência de renda promove o alívio imediato da pobreza. As condicionalidades reforçam o acesso a direitos sociais básicos nas áreas de educação, saúde e assistência social. As ações e os programas complementares, por sua vez, visam ao desenvolvimento das famílias, de modo que os beneficiários consigam superar a situação de vulnerabilidade. 
São elegíveis ao programa todas as famílias em situação de pobreza ou de extrema pobreza que, previamente, estejam inscritas no Cadastro Único e com informações cadastrais válidas e atualizadas. 
Para as famílias beneficiárias do PBF, o Governo Federal deposita mensalmente uma quantia, cujo saque é efetuado com o Cartão Social, emitido em nome do responsável familiar, que é preferencialmente mulher. O valor repassado (benefício) depende da composição familiar (total de integrantes, de crianças e adolescentes, de gestantes e de nutrizes) e da renda mensal per capita.
Os benefícios financeiros do Programa Bolsa Família são:
cg) Benefício Básico: destinado apenas às famílias que se encontrem em situação de extrema pobreza; 
ch) Benefício Variável: destinado às famílias que tenham em sua composição: Gestantes; Nutrizes; Crianças ou adolescentes entre zero e quinze anos;
ci) Benefício Variável Vinculado ao Adolescente: destinado às famílias que tenham em sua composição adolescente entre dezesseis e dezessete anos;
cj) Benefício para Superação da Extrema Pobreza: destinado às famílias beneficiárias do PBF que apresentem soma da renda familiar mensal e dos demais benefícios igual ou inferior a R$ 89,00 (oitenta e cinco reais) per capita.
A continuidade do pagamento dos benefícios dependerá do cumprimento, pelas famílias beneficiárias, das condicionalidades (compromissos) nas áreas de saúde, educação e assistência social. Cabe às diversas esferas de governo garantir o acesso aos serviços públicos de saúde, educação e assistência social, de modo a viabilizar o cumprimento das contrapartidas pelas famílias beneficiárias do PBF. As condicionalidades incluem vacinação, pré-natal e acompanhamento da gestante e bebê, presença escolar para menores de 18 anos e participação em serviços oferecidos pela assistência social.
O Índice de Gestão Descentralizada (IGD) é um instrumento de promoção e fortalecimento da gestão intersetorial do PBF. Trata-se de um indicador que varia de 0 a 1 e tem por intuito incentivar o aprimoramento da qualidade da gestão do PBF em âmbito local, além de contribuir para que os estados e os municípios executem as ações que estão sob sua responsabilidade. Com base nesse indicador são repassados recursos aos estados e municípios para a gestão do PBF.
Benefício de Prestação Continuada
O BPC foi regulamentado pela Lei 8.742/1993 e garante um salário mínimo mensal à pessoa com deficiência e ao idoso com 65 anos ou mais que comprovem possuir renda per capita inferior a um quarto de salário mínimo. 
A partir do Decreto 8.805/2016 todo novo requerente do BPC deve se inscrever no CadÚnico para a obtenção do benefício. A situação daqueles que já recebiam o benefício foi normatizada pela Portaria MDS 2.651/2018, que determinou o prazo final de 31/12/2019 para a inscrição de todos os beneficiários do BPC no CadÚnico e a possibilidade de bloqueio e eventual cancelamento daqueles que não cumprirem o regulamento.
O BPC não pode ser acumulado com outros benefícios no âmbito da Seguridade Social, exceto benefícios de assistência médica, pensões de natureza indenizatória e o recebimento de BPC por outro idoso ou deficiente no mesmo grupo familiar.

ANEXO VI
MONITORAMENTO DOS ITENS MONITORÁVEIS DA PREVIDÊNCIA SOCIAL
A Fiscalização Contínua de Benefícios da Previdência Social já possui três decisões do TCU, a serem monitoradas pelo presente acompanhamento: Acórdão 718/2016-TCU-Plenário e 1.057/2018-P.
O acórdão mais recente possui prazo ainda não vencido, e será monitorado no acompanhamento do próximo ciclo.
Acórdão 718/2016-P
O Acórdão 718/2016-P, do relator Min. Vital do Rêgo, trouxe o seguinte texto:
9.1. determinar ao Instituto Nacional do Seguro Social (INSS) , com fulcro na Lei 8.443/92, art. 43, I, c/c art. 250, inciso II, do Regimento interno do TCU, que, no prazo de 180 dias:
9.1.1. revise os 200 casos amostrados que foram considerados como irregulares pela tipologia TPL BP-E00-002 - Acumulação indevida de benefícios;
9.1.2. revise os 262 casos amostrados que foram considerados de pessoas diferentes pela tipologia TPL BP-E00-013 - Pagamento de benefício previdenciário a NIT compartilhado por mais de um titular;
9.1.3. avalie os controles internos pertinentes à tipologia TPL BP-E00-001 - Pagamento de benefício previdenciário superior ao Teto Previdenciário -, quanto aos benefícios residuais concedidos em datas recentes;
9.1.4. avalie os controles internos pertinentes às tipologias TPL BP-E00-002 e TPL BPE00-013;
9.1.5. revise os seguintes casos mencionados abaixo e constantes das relações a que se refere o item 9.9 deste acórdão ou justifique a desnecessidade de revisá- los:
9.1.5.1. 1.039 casos apontados pela tipologia TPL BP-E00-001;
9.1.5.2. 119.234 benefícios detectados pela primeira série de análise dos indícios de irregularidade da tipologia TPL BP-E00-002;
9.1.5.3. 20.761 benefícios detectados pela primeira série de análise dos indícios de irregularidade da tipologia TPL BP-E00-013;
9.1.5.4. os benefícios identificados como irregulares nos testes de credibilidade;
9.2. determinar à SecexPrevidência que incorpore, na metodologia de fiscalização contínua, a elaboração de relatório auxiliar de monitoramento, conforme modelo apresentado à peça 40, quando da realização do monitoramento de acórdãos exarados em processos de fiscalização dessa natureza;
9.3. recomendar a Segecex que avalie a conveniência e oportunidade de, nos futuros Planos Diretrizes do TCU, serem previstas ações voltadas à sistematização, utilização e disseminação da metodologia de fiscalização contínua no âmbito daquela unidade básica;
9.4. orientar a Secretaria-Geral da Presidência (Segepres) que, nos futuros acordos de cooperação firmados por esta Corte de Contas sejam consideradas, quando for o caso, as demandas por acesso às bases de dados dos órgão e entidades signatários desses acordos e que possam ser de interesse do TCU, para fins de realização de eventuais trabalhos de fiscalização contínua, ouvida previamente a Segecex;
9.5. orientar à Segecex que, quando da realização de futura fiscalização contínua, observe a adequada definição da periodicidade de realização das rodadas desse tipo de fiscalização, conforme cada caso concreto objeto de fiscalização;
9.6. encaminhar ao Instituto Nacional do Seguro Social cópia deste acórdão, das relações dos benefícios a que se referem os subitens 9.1.5.1, 9.1.5.2, 9.1.5.3 e 9.1.5.4 deste acórdão, do relatório e do voto que o fundamentam;
9.7. levantar o sigilo destes autos em razão da relevância das informações deles constantes e ausente condição que enseja sua confidencialidade;
9.8. determinar à SecexPrevidência que promova o monitoramento deste acórdão.
Com base nas análises de ciclos anteriores e pelas respostas do ente jurisdicionado (Ofício 1031/Pres/INSS/2016, peça 54 do TC Processo 010.947/2015-9) , consideram-se como cumpridas ou em cumprimento as seguintes determinações:
Tabela 45: Tabela com conclusão da análise das determinações do Acórdão 718/2016-P
	Item do Acórdão
	Tipo
	Conclusão
	Observação

	9.1.1
	Determinação
	Cumprida
	Não identificada pelo gestor, tipologia reaplicada

	9.1.2
	Determinação
	Cumprida
	Não identificada pelo gestor, tipologia reaplicada

	9.1.3
	Determinação
	Parcialmente cumprida
	Controles avaliados

	9.1.4
	Determinação
	Parcialmente cumprida
	Controles alterados

	9.1.5
	Determinação
	Em cumprimento
	Revisão em andamento (MOB) 

	9.2 a 9.8
	Determinação
	Cumprida
	Determinações internas

Os itens 9.1.3, 9.1.4, 9.1.5.1, 9.1.5.2 e 9.1.5.3 foram objeto de ofício de requisição (peça 83) , respondido parcialmente pelo Ofício 202/Gabpre/INSS, de 28 de março de 2019 (peça 95) .
Acórdão 1.057/2017-P
O Acórdão 1.057/2017-P, do relator Min. Vital do Rêgo, trouxe o seguinte texto:
9.1. determinar ao Instituto Nacional do Seguro Social, com fulcro na Lei 8.443/92, art. 43, I, c/c art. 250, inciso II, do Regimento interno do TCU, que, no prazo de 360 dias, revise os/as:
9.1.1. 1.076 casos apontados pela Tipologia TPL BP-E00-001;
9.1.2. 11.522 duplas de benefícios apontadas pela Tipologia TPL BP-E00-002;
9.1.3. 1.152 duplas de benefícios apontadas pela Tipologia TPL BP-E00-013;
9.1.4. 48.889 duplas de benefícios apontadas pela Tipologia TLP BP-E00-014;
9.1.5. 3.037 duplas de benefícios apontadas pela Tipologia TLP BP-E00-015;
9.1.6. 548 casos apontados pela Tipologia TLP BP-E21-007;
9.1.7. 333 casos apontados pela Tipologia TLP BP-E21-008, equivalente à amostra estatisticamente representativa da tipologia;
9.1.8. 22.838 casos apontados pela Tipologia TLP BP-E41-001;
9.2. determinar ao Instituto Nacional do Seguro Social, com fulcro na Lei 8.443/92, art. 43, I, c/c art. 250, inciso II, do Regimento interno do TCU, que, no prazo de 30 dias:
9.2.1. informe se houve alguma alteração dos controles internos pertinentes à verificação do Teto Previdenciário e as razões para os casos apontados pelas Tipologias TPL BP-E00-001 e TPL BP-E21-007 permanecerem registrados na Maciça sem tratamento ou espécie que faça jus à exceção ao teto, corrigindo eventuais casos irregulares detectados;
9.2.2. informe eventuais ações do controle interno da autarquia para evitar compartilhamento irregular de dados cadastrais de titulares diferentes;
9.3. recomendar ao Instituto Nacional do Seguro Social, com fulcro na Lei 8.443/92, art. 43, I, c/c art. 250, incisos II e III, do Regimento interno do TCU, que:
9.3.1. adote critérios de priorização para revisão de benefícios indicados no subitem 9.1, de sorte a não comprometer a estrutura de revisão da autarquia, devendo ser tratadas como prioritárias as revisões dos casos apontados nas tipologias TPL BP-E00-002 e TPL BP-E00-014;
9.3.2. avalie, conforme os critérios de oportunidade e conveniência, a possibilidade de revisão dos casos apontados pela Tipologia TPL BP-E21-008, não amostrados;
9.4. determinar à SecexPrevidência que constitua novo processo de Acompanhamento anual na concessão e pagamento de benefícios previdenciários (Fiscalização Contínua) , para o período de março de 2017 a fevereiro de 2018
9.5. encaminhar ao Instituto Nacional do Seguro Social cópia do presente acórdão, do relatório e do voto que o fundamentam, bem como das peças 31 e 32 (TPL BP-E00-001) , 34 a 37 TPL BP-E00-002) , 38 (TPL BP-E00-013) , 40 (TLP BP-E00-015) , 42 (TLP BP-E21-008) , 48 (TLP BP-E00-014) , 49 (TLP BP-E21-007) e 50 (TLP BP-E41-001) ;
9.6. arquivar os autos.
Com base nas análises de ciclos anteriores e pelas respostas do ente jurisdicionado (Ofício 976/Gabpre/INSS/2017 e Ofício 685/Gabpre/INSS/2018, peças 65 e 69 do TC Processo 016.216/20164) , consideram-se como cumpridas ou em cumprimento as seguintes determinações:
Tabela 46: Tabela com conclusão da análise das determinações do Acórdão 1.057/2017-P
	Item do Acórdão
	Tipo
	Conclusão
	Observação

	9.1.1
	Determinação
	Em cumprimento
	Revisão em andamento (MOB) 

	9.1.2
	Determinação
	Em cumprimento
	Revisão em andamento (MOB) 

	9.1.3
	Determinação
	Em cumprimento
	Revisão em andamento (MOB) 

	9.1.4
	Determinação
	Em cumprimento
	Revisão em andamento (MOB) 

	9.1.5
	Determinação
	Em cumprimento
	Revisão em andamento (MOB) 

	9.1.6
	Determinação
	Cumprida
	Revisão em andamento (MOB) 

	9.1.7
	Determinação
	Em cumprimento
	Revisão em andamento (MOB) 

	9.1.8
	Determinação
	Em cumprimento
	Revisão em andamento (MOB) 

	9.2.1
	Determinação
	Cumprida
	
	9.2.2
	Determinação
	Em cumprimento
	Iniciativa de "enriquecimento" do Cnis

	9.3.1
	Recomendação
	Em implementação
	
	9.3.2
	Recomendação
	Em implementação
	
	9.4
	Determinação
	Cumprida
	Determinações internas

24.	Os itens 9.1.1 a 9.1.8 e 9.3 foram objeto de ofício de requisição (peça 83) , respondido parcialmente pelo Ofício 202/Gabpre/INSS, de 28 de março de 2019 (peça 95) .

não consta

Não atuou

ACOMPANHAMENTO. quarto ciclo da Fiscalização Contínua de Benefícios (FCB) previdenciários, trabalhistas e assistenciais. monitoramento de determinações e recomendações referentes a ciclos anteriores ou a outras fiscalizações relacionadas à análise de bancos de dados ou à aplicação de outras ferramentas típicas da FCB. DETERMINAÇÕES. CIÊNCIA. ARQUIVAMENTO.

RELATÓRIO DE ACOMPANHAMENTO (RACOM)

Inicialmente, registro que atuo nos presentes autos por força do contido no art. 152 do Regimento Interno do TCU (RI/TCU) . 
2.	Em exame o relatório do acompanhamento realizado por equipe de auditoria da Secretaria de Controle Externo da Previdência, do Trabalho e da Assistência Social (SecexPrevidência) com o objetivo de identificar, por meio de cruzamentos sistemáticos de bases de dados, indícios de irregularidades em benefícios previdenciários, trabalhistas e assistenciais, propondo, quando couber, ações de controle que mitiguem o risco de pagamentos indevidos e que busquem aperfeiçoar os controles internos das instituições fiscalizadas.
3.	Em 2018, as funções Previdência Social, Trabalho e Assistência Social estavam a cargo, respectivamente, do Ministério da Fazenda, do Ministério do Trabalho e do Ministério do Desenvolvimento Social e Combate à Fome, sendo o Instituto Nacional do Seguro Social (INSS) e a Caixa Econômica Federal (Caixa) responsáveis pela operacionalização da concessão e manutenção dos benefícios. Essas três funções de governo responderam por R$ 845,3 bilhões liquidados no exercício.
4.	O presente trabalho representa o quarto ciclo da Fiscalização Contínua de Benefícios (FCB) previdenciários, trabalhistas e assistenciais, incluindo, quando possível, o monitoramento de determinações e recomendações referentes aos ciclos anteriores ou a outras fiscalizações relacionadas à análise de bancos de dados ou à aplicação de outras ferramentas típicas da FCB.
5.	Releva mencionar que o quarto ciclo da FCB é o primeiro no qual o acompanhamento das áreas que integram o escopo dessa ação fiscalizatória (previdenciária, trabalhista e assistencial) foram consolidadas em um único relatório. Nos três ciclos anteriores cada área foi acompanhada em um processo específico.
6.	Iniciada em 2015, a FCB implementa procedimentos com uso intensivo de ferramentas de Tecnologia da Informação (TI) e análise de dados, buscando garantir maior tempestividade às ações do Tribunal, aumentar o escopo fiscalizado, a materialidade dos recursos supervisionados e a eficiência das equipes de fiscalização do TCU.
7.	Dentre os procedimentos previstos na metodologia da FCB, destacam-se a execução de tipologias e a análise de credibilidade das bases de dados. As tipologias correspondem a cruzamentos de bases de dados para verificar se as regras referentes à concessão e manutenção dos benefícios são observadas pelo responsável pela política pública. A análise de credibilidade consiste em uma série de testes quantitativos que objetivam estabelecer o grau de confiabilidade das bases a serem utilizadas nas tipologias e assim embasar as análises e conclusões.
8.	No que se refere à Função Previdência Social, o presente acompanhamento teve foco na fiscalização da concessão, manutenção e pagamento de benefícios do Regime Geral da Previdência Social (RGPS) .
9.	Quanto à Função Trabalho, os exames referiram-se às bases de dados de Requerimentos e Pagamentos de Seguro Desemprego do Trabalhador Formal (SDTF) , Requerimentos e Pagamentos de Seguro Desemprego do Pescador Artesanal (SDPA) , bem como do Sistema Informatizado de Registro Geral da Atividade Pesqueira (SisRGP) , que contém, entre outras informações, o cadastro dos pescadores artesanais que estariam habilitados a requerer o SDPA referente ao período do defeso (época de paralisação temporária da pesca para a preservação das espécies, tendo como motivação a reprodução e/ou o recrutamento, bem como paralisações causadas por fenômenos naturais ou acidentes) .
10.	E com respeito à Função Assistência Social, o presente processo de acompanhamento teve como escopo as bases de dados do Cadastro Único para Programas Sociais (CadÚnico) , que armazena as informações das famílias e das pessoas de baixa renda, da folha de pagamentos do Programa Bolsa Família (PBF) , que possui informações sobre os benefícios pagos e famílias beneficiárias do programa, e do Benefício de Prestação Continuada (BPC) , que estão na folha de pagamentos do INSS. As análises realizadas na folha do PBF e do BPC objetivaram identificar indivíduos ou famílias que estivessem em desacordo com as regras do programa ou com inconsistências das informações declaradas.
11.	Assim como nos ciclos passados, a FCB tem evoluído com a introdução de novas bases de dados e tecnologias. As principais inovações deste ciclo de 2018 foram a introdução da base de dados referente ao Sistema Informatizado do Registro Geral da Atividade Pesqueira (SisRGP) e a integração com os primeiros subprodutos do Sistema de Controle de Pagamentos (SCP) , evolução metodológica da FCB para além da verificação em benefícios. A principal funcionalidade do SCP incorporada neste ciclo foi a Credibilidade Automática de bases de dados. 
12.	O relatório de acompanhamento apresenta o resultado dos cruzamentos de informações de onze bases de dados e a verificação de indícios de irregularidade em 35 tipologias, bem como contempla o monitoramento dos Acórdão 1343/2018-TCU-Plenário (relator Ministro Benjamin Zymler) , 1.057/2018-TCU-Plenário e 12.162/2018-TCU-2ª Câmara (relatados pelo Ministro-Substituto André Luís de Carvalho) , 718/2016-TCU-Plenário e 1.057/2017-TCU-Plenário (relatados pelo Ministro Vital do Rêgo) , correspondentes aos processos da FCB dos ciclos anteriores, quanto aos itens monitoráveis. 
13.	Encerrados os trabalhos, a equipe de fiscalização identificou os indícios de irregularidades que sintetizo a seguir:
Função Previdência Social
	a) pagamento acima do teto previdenciário (inclusive de pensões) : 1.475 casos;
	b) acumulação indevida entre benefícios operacionalizados pelo INSS (por NIT - Número de Inscrição do Trabalhador ou por CPF - Cadastro de Pessoa Física) : 34.058 casos;
	c) documento titular inválido (compartilhamento irregular de NIT ou CPF) : 25.202 casos;
	d) problemas cadastrais com baixo risco de pagamento indevido: i) datas inválidas ou nulas (NIT ou CPF) : 280.332 casos; ii) NIT instituidor inválido: 659.868 casos;
Função Trabalho - Seguro Desemprego do Trabalhador Formal (SDTF) 
	a) pagamentos referentes a requerimentos com divergência significativa nos dados cadastrais em relação à Receita Federal: 793 casos;
	b) pagamentos realizados após a data de falecimento do beneficiário constante no Sisobi - Sistema Informatizado de Controle de Óbitos: 2.960 casos;
	c) pagamentos referentes a requerimentos habilitados com ocorrência de registro de reemprego no Caged - Cadastro Geral de Empregados e Desempregados: 69.822 casos;
	d) pagamentos referentes a períodos com concomitância de percepção de benefícios previdenciários incompatíveis: 1.863 casos;
Função Trabalho - Seguro Desemprego do Pescador Artesanal (SDPA) 
	a) pagamentos referentes a requerimentos com divergência significativa nos dados cadastrais em relação à Receita Federal: 127 casos;
	b) pagamentos realizados após a data de falecimento do beneficiário constante no Sisobi: 155 casos;
	c) requerimentos habilitados com ocorrência de registro de movimentação no Caged no intervalo de um ano que antecede a data de fim do período do defeso: 464 casos;
	d) pagamentos referentes a requerimentos habilitados para titulares de benefícios previdenciários incompatíveis, concomitantes com o período do defeso: 37 casos;
	e) requerimentos habilitados com ocorrência de registro de emprego na Rais - Relação Anual de Informações Sociais, no intervalo de um ano que antecede a data de fim do período do defeso: 1.961 casos;
	f) pagamentos referentes a requerimentos realizados fora do intervalo de 30 dias antes do início do defeso até o final do período do defeso: 18.709 casos;
Função Trabalho - Sistema Informatizado de Registro Geral da Atividade Pesqueira (SisRGP) 
	a) registros com divergência significativa nos dados cadastrais em relação à Receita Federal: 27.466 casos;
	b) registros ativos com pescador constante no Sisobi: 8.734 casos;
	c) registros ativos com pescador titular de aposentadoria por invalidez: 6.416 casos;
Função Assistência Social - Programa Bolsa Família
	a) renda formal acima do limite: 207.790 casos;
	b) apresentou declaração de IRPF: 46.174 casos;
	c) recebeu recursos pelo Siafi - Sistema Integrado de Administração Financeira: 845 casos;
	d) CPF irregular: 5.405 casos;
	e) indício de falecimento: 11.365 casos;
	f) beneficiário com empresa que recebeu pelo Siafi: 161 casos;
	g) sócio de empresa com alto capital social: 40.578 casos;
	h) sócio de empresa com alta folha de funcionários: 1.120 casos;
Função Assistência Social - Benefício de Prestação Continuada
a) renda formal acima do limite: 12.854 casos;
	b) indício de falecimento: 1.462 casos;
	c) CPF irregular: 44.186 casos.
14.	Uma análise qualitativa dos dados evidenciou falhas no preenchimento das informações. Cito, por exemplo, 227.286 registros na base de dados do SisRGP que não contêm informação do PIS - Programa de Integração Social preenchida; 3.533.521 registros com alguma incorreção no cadastro do Bolsa Família; e 38.293 falhas cadastrais na base de Benefícios de Prestação Continuada.
15.	Diante das falhas de qualidade e dos indícios de irregularidade detectados durante os trabalhos, a unidade técnica propôs, em síntese, determinar aos órgãos responsáveis a revisão dos benefícios que apresentaram alguma incorreção e a adoção de medidas de controle que mitiguem novas ocorrências. Releva mencionar que os gestores foram ouvidos acerca das inconsistências encontradas e prestaram os esclarecimentos que julgaram pertinentes, os quais foram incluídos no relatório precedente.
16.	Considerando a minuciosa e detalhada análise levada a cabo pela SecexPrevidência, consubstanciada no extenso relatório que produziu e que transcrevi no relatório precedente, acolho as conclusões da unidade técnica e a proposta de encaminhamento sugerida com alguns ajustes nos prazos sugeridos, incorporando os seus fundamentos às minhas razões de decidir, ressalvando que, em vez das eventuais recomendações, o TCU deve promover todas as medidas suscitadas sob a forma de determinações. Acrescento, também, o envio da deliberação que vier a ser adotada pelo Plenário aos Ministros de Estado da Economia; da Agricultura, Pecuária e Abastecimento; e da Cidadania, para fins de supervisão ministerial, prevista no art. 87, inciso I, da Constituição Federal.
17.	Por fim, destaco a relevância do acompanhamento realizado pelo Tribunal utilizando a metodologia da Fiscalização Contínua de Benefícios nas áreas previdenciária, trabalhista e assistencial. Tal iniciativa, inaugurada em 2015, contribui com diversas medidas corretivas que aperfeiçoam a confiabilidade das diversas bases de dados utilizadas pelo Poder Executivo e mitigam o desvio de recursos destinados aos programas voltados para nossos semelhantes, cidadãos portadores de direitos insculpidos na solidariedade humana e elevados a nível constitucional no art. 5 que, em dado momento, necessitam de especial proteção do Estado.
18.	Assim, o trabalho deve prosseguir ainda nos próximos cinco anos para que os resultados do acompanhamento sejam efetivos, devendo ser constituído processo específico para o ano de 2020 e seguintes.
	Ante o exposto, acolho o parecer da unidade técnica e voto no sentido de que o Tribunal adote a deliberação que ora submeto à apreciação deste Colegiado.
TCU, Sala das Sessões Ministro Luciano Brandão Alves de Souza, em 21 de agosto de 2019.
RAIMUNDO CARREIRO 
Relator